臺灣高等法院刑事判決
108年度上訴字第2086號
上  訴  人  臺灣臺北地方檢察署檢察官
上  訴  人  
即  被  告  沈大祥



選任辯護人  林俊峰律師
上  訴  人  
即  被  告  江承宏


選任辯護人  鄭嘉欣律師
            戴紹恩律師
上  訴  人  
即  被  告  羅博雄


選任辯護人  呂錦峯律師
上  訴  人  
即  被  告  張志勇



選任辯護人  孫治平律師
上列上訴人等因被告等違反貪污治罪條例等案件，不服臺灣臺北
地方法院105年度訴字第202號，中華民國108年4月3日第一審判
決（起訴案號：臺灣臺北地方檢察署104年度偵字第9793號、105
年度偵字第3381號），提起上訴，本院判決如下：
    主  文
原判決關於乙○○所犯如原判決附表一編號一至七所示之罪暨定應
執行刑部分、甲○○、丁○○部分及關於丙○○有罪部分均撤銷。
乙○○犯如附表編號一至七所示之罪，各處如附表編號一至七「主
文」欄所示之刑及沒收。
甲○○共同犯行使公務員登載不實文書罪，處有期徒刑壹年。
丁○○無罪。
丙○○被訴詐領「財勝發號」、「南海六六號」違反菸酒管理法案
檢舉獎金部分，均無罪。
其他上訴（即原判決關於乙○○所犯如原判決附表一編號八部分及
丙○○無罪部分）駁回。
    事  實
一、乙○○於民國98年7月1日起至102年1月28日間，擔任行政院海
    岸巡防署（現為海洋委員會海巡署，下稱海巡署）海岸巡防
    總局北部地區巡防局宜蘭機動查緝隊（現為海巡署偵防分署
    宜蘭查緝隊，下仍分別稱北巡局、宜蘭查緝隊）分隊長，其
    於前述任職期間，負有查緝海岸走私、防制非法入出國及執
    行海岸地區犯罪偵防等職責，為依法令服務於國家所屬機關
    而具有法定職務權限之公務員。緣依菸酒管理法第43條第2
    項規定訂定之「檢舉或查獲違規菸酒案件獎勵辦法」（下稱
    本案獎勵辦法）第3條規定，除查緝機關可向查獲地之縣市
    政府申領每案最高新臺幣（下同）600萬元之查緝獎金外，
    檢舉人亦可申領個案最高480萬元之走私私菸檢舉獎金，且
    多係由查緝機關（受理檢舉機關)協助提供檢舉及查獲情形
    ，以為提撥獎勵金之依據。乙○○長年經辦查緝走私私菸案件
    ，因其犯罪偵防職責常事前查知走私私菸集團動態，為圖取
    得前述豐厚檢舉獎金，乃與其民間友人Ａ１（真實姓名年籍詳
    卷，所犯非公務員共同犯利用職務機會詐取財物罪7罪及共
    同犯公務員登載不實罪，業經原審法院判處應執行有期徒刑
    2年，緩刑5年，並應於判決確定後6個月內給付公庫30萬元
    ，褫奪公權1年確定）分別為下列犯行：
㈠（林春福）財勝發號案：
⒈緣海巡署編制內正式諮詢人員（下稱諮詢）Ｂ１（真實姓名年籍
  詳卷）於98年12月10日向宜蘭查緝隊提出檢舉，由宜蘭查緝隊
  查緝員辛○○擔任主偵人，製作Ｂ１檢舉筆錄及檢舉人年籍對照表
  ，Ｂ１於98年12月10日檢舉筆錄中具體指出走私私菸集團將使用
  「財勝發號」漁船載運私菸，宜蘭查緝隊根據Ｂ１檢舉情資，據
  以於98年12月16日查獲財勝發號走私私菸案（下稱財勝發號案
  )。
⒉乙○○明知Ａ１並非財勝發號檢舉人，為圖利用其擔任宜蘭查緝隊
  分隊長，參與查緝財勝發號走私私菸案，職務上應檢送相關查
  獲資料供主管機關依法裁處而得以Ａ１為檢舉人依「檢舉或查獲
  違規菸酒案件獎勵辦法」申領高額檢舉獎金之機會，基於行使
  公務員登載不實事項於職務上所掌文書、與Ａ１共同基於利用職
  務上機會詐取檢舉獎金之犯意聯絡，於99年1月11日在其職務
  上所製作檢送查獲林春福涉嫌違反菸酒管理法案調查卷供臺北
  縣政府（現改制為新北市政府，下以舊制稱）裁處之行政院海
  岸巡防署海岸巡防總局北部地區巡防局函稿（公文書)說明欄
  三不實記載「本案係本局宜蘭機動查緝隊接獲檢舉人（Ａ１之姓
  名、出生年月日、身分證字號、住所等年籍資料）檢舉情資所
  偵破之案件」，表示財勝發號案係由Ａ１提供檢舉情資而查獲，
  以明知不實之事項登載於職務上所掌之公文書上，並呈請不知
  情之專員楊○發、副隊長彭○森、隊長丙○○（丙○○被訴違反貪污
  治罪條例第5條第1項第2款、刑法第213條等罪嫌，另為無罪諭
  知，詳後述）依序簽核後發北巡局99年1月11日宜蘭機字第099
  0000505號函予臺北縣政府以行使，以此方式偽以Ａ１為財勝發
  號案檢舉人，對臺北縣政府承辦人施以詐術，使臺北縣政府（
  財政局）核發財勝發號案獎勵金時，因上開函文所載Ａ１提供檢
  舉情資而查獲等不實內容，認定該案係由檢舉人Ａ１在相關單位
  未發覺前，向宜蘭查緝隊提供具體情資而查獲，符合「檢舉或
  查獲違規菸酒案件獎勵辦法」所定之核發檢舉獎金要件，而向
  財政部國庫署申請核發檢舉獎金82,200元獲准後，以臺北縣政
  府財政局99年7月21日北財金字第0990685215號函請北巡局通
  知檢舉人領取事宜，足以生損害於北巡局製作公文之正確性，
  及臺北縣政府對於是否核發檢舉獎金之正確性。嗣乙○○通知同
  具有詐領檢舉獎金犯意聯絡之Ａ１於99年9月14日簽據表示具領
  扣除稅金後之檢舉獎金65,760元（已扣除16,440元稅金），款
  項則均歸乙○○。乙○○利用上開職務上之機會，與Ａ１共同向臺北
  縣政府（國庫）詐得財物65,760元。
㈡（方政鋒）南海六六號案：
⒈緣99年4月間某日，北巡局基隆機動查緝隊（下稱基隆查緝隊）
  查緝員陳○銓（業經檢察官為不起訴處分確定）從宜蘭查緝隊
  查緝員辛○○及諮詢Ｂ１處得知「金豐財號」、「南海六六號」漁
  船載運走私私菸之線索，Ｂ１並於99年4月28日至基隆查緝隊由
  陳○銓製作檢舉筆錄及年籍對照表，於筆錄中具體指出走私私
  菸集團使用「金豐財號」及「南海六六號」漁船，嗣基隆查緝
  隊及宜蘭查緝隊於99年5月5日（起訴書誤載為4日）在基隆市
  八尺門漁港（下稱八尺門漁港）查獲金豐財號及南海六六號走
  私，經協調後，金豐財號績效歸基隆查緝隊，南海六六號歸宜
  蘭查緝隊，由宜蘭查緝隊負責詢問南海六六號嫌疑人及辦理相
  關移送事宜（下稱南海六六號案)。
⒉乙○○明知南海六六號案並非Ａ１檢舉，為圖利用其擔任宜蘭查緝
  隊分隊長，職務上檢送查獲南海六六號之移送書資料及法院文
  書供主管機關參酌而得以Ａ１為檢舉人依「檢舉或查獲違規菸酒
  案件獎勵辦法」申領高額檢舉獎金之機會，基於行使公務員登
  載不實事項於職務上所掌文書、與Ａ１共同基於利用職務上機會
  詐取檢舉獎金之犯意聯絡，於99年12月1日在其職務上所製作
  檢送查獲方政鋒涉嫌違反菸酒管理法案刑事移送書暨刑事簡易
  判決書予基隆市政府之行政院海岸巡防署海岸巡防總局北部地
  區巡防局函稿（公文書)說明欄三不實記載「本案係本局宜蘭
  機動查緝隊接獲(Ａ１之姓名、身分證字號等年籍資料）檢舉情
  資所偵破之案件」，表示南海六六號案係由Ａ１提供檢舉情資而
  查獲，以明知不實之事項登載於職務上所掌之公文書上，函文
  右上角記載聯絡人為乙○○，由不知情之甲（業經檢察官為不起
  訴處分確定）及乙○○分別於該函稿承辦單位欄蓋用其等職銜章
  後，呈請不知情之副隊長彭○森、隊長丙○○（丙○○被訴違反貪
  污治罪條例第5條第1項第2款、刑法第213條等罪嫌，另為無罪
  諭知，詳後述）依序簽核後發北巡局99年12月1日宜蘭機字第0
  990017278號函予基隆市政府以行使，以此方式偽以Ａ１為南海
  六六號案檢舉人，對基隆市政府承辦人施以詐術，使基隆市政
  府（財政局）核發南海六六號案獎勵金時，因上開函文所載Ａ１
  提供檢舉情資而查獲等不實內容，認定該案係由檢舉人Ａ１在相
  關單位未發覺前，向宜蘭查緝隊提供具體情資而查獲，符合「
  檢舉或查獲違規菸酒案件獎勵辦法」所定之核發檢舉獎金要件
  ，而向財政部國庫署申請核發檢舉獎金獲准後，以基隆市政府
  100年2月1日基府財菸貳字第1000143481號函轉發財政部國庫
  署核定之北巡局獎勵金合計210,600元（南海六六號案獎勵金
  總計585,000元，宜蘭查緝隊分得93,000元，檢舉人分得117,0
  00元，檢舉人獎金部分下稱南海六六號檢舉獎金），足以生損
  害於北巡局製作公文之正確性，及基隆市政府對於是否核發檢
  舉獎金之正確性。嗣乙○○通知同具有詐領檢舉獎金犯意聯絡之
  Ａ１於100年6月1日簽據表示具領扣除稅金後之檢舉獎金93,600
  元（已扣除23,400元稅金），款項則均歸乙○○。乙○○利用上開
  職務上之機會，與Ａ１共同向基隆市政府（國庫）詐得財物93,6
  00元。　　
㈢（尤世同)金峰號案
⒈緣99年6、7月間某日，乙○○透過不詳管道查悉富基漁港可能有
  走私活動，乃商請Ｂ１前往監控鎖定可疑活動，宜蘭查緝隊嗣破
  獲金峰號於99年7月6日載運私菸（下稱金峰號案)。
⒉乙○○明知Ａ１未提供金峰號案情資，並未檢舉該案，為圖利用其
  擔任宜蘭查緝隊分隊長，查緝金峰號走私私菸案，而得偽以Ａ１
  為檢舉人申領高額檢舉獎金之機會，與宜蘭查緝隊查緝員己○○
  、Ａ１間共同基於公務員登載不實（檢舉筆錄)、與己○○間共同
  基於行使公務員登載不實文書（金峰號刑事案件移送書）、與
  Ａ１共同基於利用職務上機會詐取檢舉獎金之犯意聯絡，先將金
  峰號案相關情資線索告知己○○，要求己○○依所述內容先行製作
  99年7月6日檢舉筆錄，塑造有人前來宜蘭查緝隊檢舉金峰號，
  並由己○○以一問一答方式詢問檢舉人製作檢舉筆錄後依法偵辦
  之假象，己○○明知並無實際詢答並按詢答過程製作筆錄之事實
  ，仍與乙○○、Ａ１共同基於公務員登載不實之犯意聯絡，以自問
  自答之方式，製作記載Ａ１於99年7月6日15時30分至16時50分許
  ，在宜蘭查緝隊辦公室，以化名羅伯榮向宜蘭查緝隊提出檢舉
  ，接受查緝員己○○詢問，檢舉內容具體指出走私私菸集團使用
  之兩艘漁船之船名（包含「金峰號」及另艘船）及金峰號船長
  姓名、在富基漁港活動等不實事項於其職務上所製作檢舉筆錄
  （公文書)，並由乙○○通知Ａ１到場，由明知檢舉筆錄內容非其
  所提供及親身經歷之Ａ１在上開99年7月6日檢舉筆錄受詢問人欄
  簽蓋手印，而完成製作不實內容之檢舉筆錄，足以生損害於檢
  舉筆錄記載之正確性。嗣由己○○於職務上所掌之99年7月7日宜
  蘭機字第0990009952號海岸巡防總局北部地區巡防局刑事案件
  移送書（金峰號案）上不實登載「二、查緝經過：㈠本局宜蘭
  機動查緝隊於99年7月6日16時50分，接獲Ａ１檢舉人指稱……」、
  「偵辦經過經本局宜蘭機動查緝隊接獲Ａ１檢舉人提供情資……」
  等事項後，向臺灣士林地方法院檢察署（現為臺灣士林地方檢
  察署，下稱士林地檢）行使，並經北巡局以99年9月23日宜蘭
  機字第090013781號函將上開刑事案件移送書影本檢送臺北縣
  政府。乙○○以上揭方式偽以Ａ１為金峰號案檢舉人，對臺北縣政
  府承辦人施以詐術，使臺北縣政府（財政局）核發金峰號案獎
  勵時，因前開刑事案件移送書所載Ａ１提供檢舉情資等不實內容
  ，認定該案係由檢舉人Ａ１在相關單位未發覺前，向宜蘭查緝隊
  提供具體情資而查獲，符合「檢舉或查獲違規菸酒案件獎勵辦
  法」所定之核發檢舉獎金要件，而向財政部國庫署申請核發檢
  舉獎金356,700元獲准後，以新北市政府財政局101年7月6日北
  財金字第1012104127號函請北巡局通知檢舉人領取事宜，足以
  生損害於北巡局製作公文之正確性及臺北縣政府對於是否核發
  檢舉獎金之正確性。嗣乙○○通知同具有詐領檢舉獎金犯意聯絡
  之Ａ１於101年10月3日至發放地點簽據具領扣除稅金後71,340元
  後之檢舉獎金285,360元。乙○○利用上開職務上之機會，與Ａ１
  共同向臺北縣政府（國庫)詐得財物285,360元（己○○所犯共同
  行使公務員登載不實文書罪，業經原審法院判處有期徒刑6月
  ，緩刑2年確定）。
㈣（薛清輝）龜山倉庫案
⒈緣100年4月間某日，乙○○透過不詳管道查悉「番仔走私集團」
  將利用車牌號碼00－0000號貨車在林口、龜山一帶走私私菸，
  便商請Ｂ１前往跟監，經Ｂ１監控鎖定該貨車後通知乙○○，乙○○於
  100年4月13日率宜蘭查緝隊查獲（薛清輝）龜山倉庫私菸案。
  　
⒉乙○○明知龜山倉庫案並非Ａ１檢舉，為圖利用其查緝龜山倉庫走
  私私菸案，而得偽以Ａ１為檢舉人申領高額檢舉獎金之機會，基
  於與Ａ１共同公務員登載不實事項於職務上所掌文書（檢舉筆錄
  )、共同利用職務上機會詐取檢舉獎金之犯意聯絡，及行使公
  務員登載不實文書（北巡局函稿)之犯意，先於100年4月14日
  前之不詳時、地，製作100年4月6日檢舉筆錄，在該檢舉筆錄
  上記載Ａ１於100年4月6日上午11時至11時30分許，至宜蘭查緝
  隊以化名檢舉「番仔」、該集團貨車司機都將私菸載到林口交
  流道附近便利商店交給倉庫派來的司機，倉庫司機都在停放便
  利商店外之箱型車上等貨車，廂型車車號是00-0000號，不清
  楚私菸來源，只知道載運至林口附近倉庫等不實事項於其職務
  上所掌之公文書上，並由明知檢舉筆錄情資內容非其所提供之
  Ａ１在該檢舉筆錄上受詢問人欄簽蓋手印，乙○○再於詢問人欄簽
  名，而完成製作不實內容之檢舉筆錄，足以生損害於檢舉筆錄
  記載之正確性。嗣宜蘭查緝隊於100年4月13日查獲龜山倉庫案
  後，宜蘭查緝隊隊員丁○○（丁○○被訴違反貪污治罪條例第5條
  第1項第2款、刑法第213條等罪嫌，另為無罪諭知，詳後述）
  依指示於100年4月14日製作函請桃園縣政府（現改制為桃園市
  政府，下以舊制稱）裁處之北巡局函稿時，乙○○利用不知情之
  丁○○在上開函稿說明欄三不實記載「本案係有檢舉人提供情資
  所查獲之案件，檢舉人資料如後：Ａ１...（Ａ１姓名、身分證字
  號、地址等資料）...」，表示龜山倉庫案係由Ａ１提供檢舉情
  資而查獲，乙○○再於函稿承辦單位簽核欄簽名，並呈請不知情
  之楊○發、丙○○（丙○○被訴違反貪污治罪條例第5條第1項第2款
  、刑法第213條等罪嫌，另為無罪諭知，詳後述)依序簽核後發
  北巡局100年4月14日宜蘭機字第1000005246號函予桃園縣政府
  以行使，乙○○以上開方式，偽以Ａ１為龜山倉庫案檢舉人，對桃
  園縣政府承辦人施以詐術，使桃園縣政府（財政局）核發龜山
  倉庫案獎勵金時，因上開函文所載Ａ１提供檢舉情資而查獲等不
  實內容，認定該案係由檢舉人Ａ１在相關單位未發覺前，向宜蘭
  查緝隊提供具體情資而查獲，符合「檢舉或查獲違規菸酒案件
  獎勵辦法」所定之核發檢舉獎金要件，而向財政部國庫署申請
  核發檢舉獎金480萬元獲准後以桃園縣政府101年9月18日府財
  金菸字第1010232332號函請北巡局通知檢舉人領取事宜，足以
  生損害於北巡局製作公文之正確性，及桃園縣政府對於是否核
  發檢舉獎金之正確性。嗣乙○○通知同具有詐領檢舉獎金犯意聯
  絡之Ａ１於101年11月24日至發放地點，由Ａ１簽據具領扣除稅金9
  6萬元後之檢舉獎金384萬元。乙○○利用上開職務上之機會，與
  Ａ１共同向桃園縣政府（國庫）詐得財物384萬元。
㈤（吳明煬）大寅一號案及（吳信祥）富祥八號案
⒈緣於100年某日，乙○○透過不詳管道得知走私私菸集團可能使用
  「大寅一號、富祥八號、坤池號」走私私菸，為求確定走私態
  樣、時間，便商請Ｂ１前往查證，Ｂ１探得大寅一號、富祥八號、
  坤池號將先在龜山島海域接駁走私物品後伺機搶灘，便回報予
  乙○○。   
⒉乙○○明知Ａ１未提供大寅一號、富祥八號檢舉情資，本案並非Ａ１
  檢舉，為圖利用其參與查緝大寅一號及富祥八號走私私菸案，
  而得偽以Ａ１為檢舉人申領高額檢舉獎金之機會，與Ａ１間共同基
  於公務員登載不實及利用職務上機會詐取檢舉獎金之犯意聯絡
  ，自任主偵人，製作100年10月12日檢舉筆錄，於該檢舉筆錄
  上登載Ａ１於100年10月12日15時至15時45分許在宜蘭查緝隊辦
  公室，以化名向宜蘭查緝隊檢舉「番仔猛」走私私菸集團將以
  大寅一號、富祥八號、坤池號等舢舨犯走私案，並具體指出走
  私模式為由「中桶」載運私菸至近海轉給衝岸舢舨搶灘上岸、
  時間為翌日或後天、「一早出港接貨，然後就到龜山島附近釣
  魚，等到天黑後到約定的海灘下貨」等不實事項於其職務上所
  掌之公文書上，並由明知檢舉筆錄情資內容非其所提供及親身
  經歷之Ａ１在該檢舉筆錄上受詢問人欄簽蓋手印，乙○○再於詢問
  人欄蓋印，而完成製作不實內容之檢舉筆錄，足以生損害於檢
  舉筆錄記載之正確性。因恐有三艘船隻進行走私活動，乙○○乃
  商請北巡局第十六海巡隊（下稱十六海巡隊）參與聯合查緝，
  嗣於100年10月14日，「大寅一號」、「富祥八號」、「坤池
  號」於龜山島海域進行走私，並於發覺海巡人員靠近後分頭逃
  逸，乙○○旋電請不知情之丙○○協調海巡署第七海巡隊（下稱第
  七海巡隊）通報在附近海域巡邏之艦艇參與攔截，然當時第七
  海巡隊巡邏艦艇已因其他情資來源察覺而查緝中，嗣經第七海
  巡隊查獲「富祥八號」，十六海巡隊查獲「大寅一號」。乙○○
  嗣承前利用職務上機會詐取檢舉獎金之犯意聯絡及行使公務員
  登載不實文書之犯意，於101年4月26日自任聯絡人，在職務上
  所掌之北巡局函稿公文書上不實登載「主旨：本局宜蘭機動查
  緝隊與貴隊（按：十六海巡隊）於一百年十月十四日共同查獲
  『大寅一號』……，係為檢舉人舉報查獲之案件」，表示大寅一號
  案係有檢舉人符合檢舉人要件提供檢舉情資而查獲，並呈請不
  知情之隊長丙○○（丙○○被訴違反貪污治罪條例第5條第1項第2
  款、刑法第213條等罪嫌，另為無罪諭知，詳後述)簽核後發北
  巡局101年4月26日宜蘭機字第1010012994號函予十六海巡隊以
  行使，由十六海巡隊向臺北縣政府申請大寅一號案檢舉獎金，
  乙○○以上開方式行使公務員登載不實文書，偽以Ａ１為大寅一號
  案檢舉人，對新北市政府承辦人施以詐術，使臺北縣政府（財
  政局)核發大寅一號案獎勵金時，因上開函文所載不實內容，
  認定該案有檢舉人在相關單位未發覺前，向宜蘭查緝隊提供具
  體情資而查獲，符合「檢舉或查獲違規菸酒案件獎勵辦法」所
  定之核發檢舉獎金要件，而向財政部國庫署申請核發檢舉獎金
  37萬7,108元獲准後，以新北市政府財政局101年5月31日北財
  金字第1011877982號函請北巡局通知檢舉人領取事宜，足以生
  損害於北巡局製作公文之正確性，及臺北縣政府對於是否核發
  檢舉獎金之正確性。嗣乙○○通知同具有詐領檢舉獎金犯意聯絡
  之Ａ１於101年8月7日至發放地點，在檢舉獎金領據具領人欄署
  押領取獎金，乙○○利用上開職務上之機會，與Ａ１共同向新北市
  政府（國庫）詐得扣除稅款75,421元後的獎金301,687元。又
  富祥八號經查獲後，宜蘭縣政府於101年7月17日以府財菸字第
  1010110021號函詢第七海巡隊此案有無檢舉人，第七海巡隊認
  係其隊內諮詢所提供情資，而使巡邏艦艇發覺而緝獲，惟未製
  作檢舉筆錄，不符請領檢舉獎金要件，故於同年7月23日以洋
  局七偵字第1012111065號函覆「無檢舉人」，然乙○○主張係其
  報請丙○○協調第七海巡隊派艇才查獲，不知情之丙○○乃於100
  年10月19日、21、27日三度分別召集第七海巡隊、十六海巡隊
  、宜蘭查緝隊人員會議，第七海巡隊不再堅持無檢舉人之主張
  ；乙○○承前述利用職務上機會詐取檢舉獎金之犯意聯絡及行使
  公務員登載不實文書之犯意，利用不知情之廖○緯（原名廖○傑
  ）在其與廖○緯職務上所掌之北巡局函稿公文書登載「本案係
  為本局宜蘭機動查緝隊……於100年10月4日接獲檢舉人提供線情
  後，得知……針對此案製作檢舉筆錄乙份供宜蘭查緝隊備查之用
  ...本案確因檢舉人提供線情後所破獲無誤……」等不實事項，
  表示富祥八號案係有檢舉人符合檢舉人要件提供檢舉情資而查
  獲，與廖○緯依序簽核並呈請不知情之隊長丙○○（丙○○被訴違
  反貪污治罪條例第5條第1項第2款、刑法第213條等罪嫌，另為
  無罪諭知，詳後述)核可後發北巡局101年12月5日宜蘭機字第1
  010024883號函予宜蘭縣政府以行使，對宜蘭縣政府承辦人施
  以詐術，使宜蘭縣政府（財政局)核發富祥八號案獎勵金時，
  誤認該案有檢舉人在相關單位未發覺前，向宜蘭查緝隊提供具
  體情資而查獲，符合「檢舉或查獲違規菸酒案件獎勵辦法」所
  定之核發檢舉獎金要件，而向財政部國庫署申請核發檢舉獎金
  26,100元獲准後，以101年12月26日府財菸字第1010204823號
  函請北巡局通知檢舉人領取事宜，足以生損害於北巡局製作公
  文之正確性，及宜蘭縣政府對於是否核發檢舉獎金之正確性。
  嗣乙○○（斯時已退伍）請與其有利用職務上機會詐取檢舉獎金
  犯意聯絡之Ａ１在102年2月21日檢舉獎金領據上署押領取獎金，
  乙○○利用上開職務上之機會，與Ａ１共同向宜蘭縣政府（國庫）
  詐得扣除稅款5,220元後的獎金20,880元。
㈥（張松發）聯勝發號案
  甲○○於92年1月10日至104年8月20日間，任海巡署北巡局臺北
  機動查緝隊（現為海巡署偵防分署臺北查緝隊，下稱臺北查緝
  隊）查緝員。乙○○於101年1月6日前某日，透過不詳管道知悉
  聯勝發號可能走私，乃請Ｂ１探聽並提供情資，乙○○明知Ａ１對此
  案並無檢舉、提供情資，仍利用其擔任宜蘭查緝隊分隊長，參
  與查緝聯勝發號走私私菸案之機會，與Ａ１共同基於利用職務上
  機會詐取檢舉獎金及公務員登載不實之犯意聯絡，及與任職於
  臺北查緝隊擔任查緝員之甲○○共同基於行使公務員登載不實文
  書（檢舉筆錄)之犯意，先將聯勝發號相關情資線索告知甲○○
  ，要求甲○○依所述內容先行製作101年1月6日檢舉筆錄，塑造
  有人於101年1月6日前往臺北查緝隊檢舉聯勝發號之假象，甲○○明知其與Ａ１間並無於筆錄所載時地有如筆錄所載內容由甲○○
  實際詢問及Ａ１一一回答並按詢答過程製作筆錄之事實，仍與乙○○、Ａ１共同基於公務員登載不實之犯意聯絡，以自問自答之方
  式，在其職務上所製作檢舉筆錄中記載Ａ１於101年1月6日14時2
  0分至15時10分許，在詢問地點臺北查緝隊接受查緝員甲○○詢
  問，向臺北查緝隊提出檢舉，檢舉內容係101年元旦時有友人
  「福伯」以5,000元代價詢問Ａ１有漁船要走私香菸需要「黑人
  工」幫忙，走私漁船船名為「聯勝發」號，走私地點為南方澳
  漁港，走私時間為過年前，「福伯」稱到時會再通知Ａ１及「福
  伯」之特徵等情資，並由乙○○通知Ａ１與甲○○相約見面，Ａ１明知
  其並無提供聯勝發號情資，檢舉筆錄情資內容非其所提供，也
  未經甲○○實際詢答製作筆錄，仍基於與乙○○、甲○○共同公務員
  登載不實之犯意聯絡，與甲○○相約後逕行在上開檢舉筆錄受詢
  問人欄簽蓋手印，而完成製作不實內容之檢舉筆錄，足以生損
  害於檢舉筆錄記載之正確性。後因有搜索之需，甲○○乃與乙○○
  共同基於行使公務員登載不實文書之犯意聯絡，由甲○○簽請以
  北巡局101年1月11日台北機字第1010000680號函（函文聯絡人
  甲○○)檢附上開不實檢舉筆錄，以臺北查緝隊於101年1月6日接
  獲Ａ１檢舉聯勝發號將於農曆年前非法載運私菸返南方澳漁港闖
  關入境等情，報請臺灣宜蘭地方檢察署檢察官許可後向臺灣宜
  蘭地方法院聲請核發搜索票獲准（案號101年度聲搜字第56號
  ，然於核發搜索票前即已查獲聯勝發號而未使用搜索票)，以
  此方式行使上開不實檢舉筆錄，足以生損害於法院核發搜索票
  之正確性。臺北查緝隊與宜蘭查緝隊於101年1月11日共同查獲
  聯勝發號案後，乙○○基於使公務員登載不實文書之犯意，使不
  知情之甲○○（以為Ａ１確係真實提供情資予乙○○之人，理由詳後
  述），在北巡局101年6月21日台北機字第1010015916號函稿上
  登載「聯勝發號案係臺北查緝隊接獲檢舉而查獲」等不實事項
  後呈核以行使，以北巡局101年6月21日台北機字第1010015916
  號函行文宜蘭縣政府，乙○○以上揭方式偽以Ａ１為聯勝發號案檢
  舉人，對宜蘭縣政府承辦人施以詐術，使宜蘭縣政府（財政處
  )核發聯勝發號案獎勵金時，誤認該案有檢舉人在相關單位未
  發覺前向臺北查緝隊提供具體情資而查獲，符合「檢舉或查獲
  違規菸酒案件獎勵辦法」所定之核發檢舉獎金要件，而向財政
  部國庫署申請核發檢舉獎金288萬4,200元獲准後，以101年7月
  25日府財菸字第1010114935號函請北巡局通知檢舉人領取事宜
  ，足以生損害於北巡局製作公文之正確性，及宜蘭縣政府對於
  是否核發檢舉獎金之正確性。嗣不知情之甲○○乃通知與乙○○有
  利用職務上機會詐取檢舉獎金犯意聯絡之Ａ１於101年10月31日
  至發放地點，在檢舉獎金領據具領人欄署押領取獎金，乙○○利
  用上開職務上之機會，與Ａ１共同向宜蘭縣政府（國庫）詐得扣
  除稅款57萬6,840元後的獎金230萬7,360元。
㈦（陳英雄）豐瀧號案
　乙○○於101年10月8日前之某日，邀約Ａ１一同至真實姓名年籍不
  詳綽號「少年仔」之友人處，自「少年仔」處獲悉「豐瀧號」
  可能走私私菸之情資，惟「少年仔」不便出面製作檢舉筆錄，
  明知豐瀧號案並非Ａ１檢舉，為圖利用其參與查緝豐瀧號走私私
  菸案，而得偽以Ａ１為檢舉人申領高額檢舉獎金之機會，基於與
  Ａ１間共同利用職務上機會詐取檢舉獎金之犯意聯絡，指示Ａ１至
  臺北查緝隊向不知情之甲○○佯裝檢舉、隱瞞實際向偵查人員提
  供情資者為「少年仔」之事實，而使甲○○製作101年10月8日檢
  舉筆錄，並由臺北查緝隊檢附上開檢舉筆錄，報請臺灣基隆地
  方檢察署檢察官許可後向臺灣基隆地方法院聲請核發搜索票（
  案號101年度聲搜字第314號），嗣該案轉回宜蘭查緝隊，由不
  知情之廖○緯擔任主辦人，由宜蘭查緝隊協同臺北查緝隊執行
  聯合查緝行動後於101年10月11日在八斗子漁港查獲豐瀧號走
  私私菸，乙○○基於行使公務員登載不實文書之犯意及承前與Ａ１
  間共同利用職務上機會詐取檢舉獎金之犯意聯絡，利用不知情
  之廖○緯依其指示於101年10月11日在其等職務上所掌北巡局函
  稿公文書不實登載「二、本案係由檢舉人提供情資所查獲之案
  件……」，呈請不知情之丙○○簽核後發101年10月11日宜蘭機字
  第1010021757號函予基隆市政府以行使，對基隆市政府施以詐
  術，使基隆市政府核發豐瀧號案獎勵金時，誤認該案有檢舉人
  在相關單位未發覺前提供具體情資而查獲，且符合「檢舉或查
  獲違規菸酒案件獎勵辦法」所定之核發檢舉獎金要件，而向財
  政部國庫署申請核發檢舉獎金265萬7,100元獲准後，以基隆市
  政府102年8月16日基府財菸貳字第1020170254號函請北巡局通
  知檢舉人領取事宜，足以生損害於北巡局製作公文之正確性，
  及基隆市政府對於是否核發檢舉獎金之正確性。嗣不知情之廖
  ○緯乃通知與乙○○有利用職務上機會詐取檢舉獎金犯意聯絡之Ａ
  １於102年9月24日至宜蘭壯圍鄉東港路之7-11統一超商，在檢
  舉獎金領據具領人欄署押領取獎金，乙○○利用上開職務上之機
  會，與Ａ１共同向基隆市政府（國庫）詐得扣除稅款53萬1,420
  元後的獎金212萬5,680元（乙○○、Ａ１各得106萬2,840元）。　
㈧（邱詩芸）進通九號案
  乙○○於101年5月間某日，在宜蘭查緝隊上自Ｂ１處獲悉「進通9
  號」漁船載運私菸情資，明知實際檢舉人為Ｂ１，乃與Ａ１間基於
  公務員登載不實之犯意聯絡，於101年5月18日，偽以Ａ１為檢舉
  人，由乙○○依據Ｂ１提供之情資內容自行製作不實之檢舉筆錄後
  ，再由Ａ１於檢舉筆錄及檢舉人真實年籍對照表上簽名、捺印指
  紋署押，乙○○再於詢問人欄簽名，而完成製作不實內容之檢舉
  筆錄，足以生損害於檢舉筆錄記載之正確性。嗣於同年月20日
  ，宜蘭查緝隊即依上開情資內容於宜蘭縣○○鎮○○○○○○○○○○○○0
  號」漁船走私私菸案。宜蘭查緝隊隨後以北巡局101年5月25日
  宜蘭機字第1010014492號函送基隆市政府財政處裁處船主邱詩
  芸，並請求基隆市政府代為向財政部國庫署申請檢舉獎金，嗣
  基隆市政府以103年1月7日基府財菸貳字第1030200843號函同
  意轉發財政部國庫署核定之檢舉獎金294萬2,700元，惟於乙○○
  退伍（102年1月28日）年餘後之103年某日，宜蘭查緝隊吳○文
  為接續辦理上開檢舉獎金發放作業，電詢乙○○本案檢舉人基本
  資料時，乙○○告知係Ｂ１所檢舉，吳○文據以與Ｂ１聯繫並約定於1
  03年3月7日發放檢舉獎金，惟於發放檢舉獎金當日拆封「檢舉
  人真實年籍對照表」比對檢舉人身分時，發現係上開Ａ１為檢舉
  人之不實檢舉筆錄及真實年籍對照表，而查無Ｂ１檢舉人檢舉筆
  錄等資料可證其為真實檢舉人身分，故該筆檢舉獎金(稅後) 2
  35萬4,160元即由海巡署收回存入「海巡署北巡局301專戶」暫
  管而未發放。上開檢舉筆錄經送內政部警政署刑事警察局鑑定
  ，其上指紋經鑑定為Ａ１所有，經循線調查查知上情。
二、案經法務部廉政署（下稱廉政署）移送臺灣臺北地方檢察署
    檢察官偵查起訴。
    理  由
甲、有罪部分（被告乙○○、甲○○)
一、證據能力
㈠被告乙○○及其辯護人於本院主張丙○○、Ａ１、辛○○、甲○○、己○○
  、廖○緯（原名廖○傑）、甲、Ｂ１、丁○○、陳○銓、楊○於廉政署
  及偵查中未經具結之證述，屬被告以外之人於審判外之陳述，
  且未經對質詰問，無證據能力，其餘不爭執（見本院卷二第22
  1至223頁）：　
⒈按被告以外之人於審判外之言詞或書面陳述，除法律有規定者
  外，不得作為證據，刑事訴訟法第159條第1項定有明文。是丙○○、Ａ１、辛○○、甲○○、己○○、廖○緯（原名廖○傑）、甲、Ｂ１、
  丁○○、陳○銓、楊○於廉政署之證述均係被告乙○○以外之人於審
  判外之言詞陳述，經查無例外得為證據之情形，依上開規定，
  對於被告乙○○而言，無證據能力。
⒉被告乙○○及辯護人雖爭執證人丙○○、Ａ１、辛○○、甲○○、己○○、
  廖○緯（原名廖○傑）、甲、Ｂ１、丁○○、陳○銓、楊○於偵查中未
  經具結陳述之證據能力部分，因該部分本院並未援引作為本案
  認定被告乙○○犯罪之證據，故不贅述其證據能力。　　
⒊按被告以外之人於審判外之陳述，雖不符合刑事訴訟法第159條
  之1至第159條之4之規定，而經當事人於審判程序同意作為證
  據，法院審酌該言詞陳述或書面陳述作成時之情況，認為適當
  者，亦得為證據，而當事人、代理人或辯護人於法院調查證據
  時，知有上開不得為證據之情形，而未於言詞辯論終結前聲明
  異議者，視為有前項之同意，刑事訴訟法第159條第1項及第15
  9條之5分別定有明文。本案據以認定被告乙○○犯罪之被告以外
  之人審判外之言詞或書面陳述，除就上揭被告以外之人審判外
  供述否認證據能力外，就卷內其餘被告以外之人審判外陳述，
  檢察官、被告乙○○及其辯護人於本院均未爭執證據能力，復經
  本院審酌上開被告以外之人於審判外陳述作成時之情況，並無
  不能自由陳述之情形，亦未見有何違法取證或其他瑕疵，且與
  待證事實具有關連性，認為以之作為證據應屬適當，依刑事訴
  訟法第159條之5規定，均有證據能力。
㈡被告甲○○及其辯護人於本院主張證人Ａ１、Ｂ１、同案被告乙○○於
  廉政署及偵訊之陳述為審判外之陳述無證據能力，其餘沒有意
  見（見本院卷二第78至80頁、第102至105頁）：
⒈證人Ａ１、Ｂ１、同案被告乙○○於廉政署之證述均係被告甲○○以外
  之人於審判外之言詞陳述，經查無例外得為證據之情形，依上
  開規定，對於被告甲○○而言無證據能力。
⒉被告甲○○及辯護人雖爭執證人Ａ１、Ｂ１、同案被告乙○○於偵查中
  未經具結陳述之證據能力部分，因該部分本院並未援引作為本
  案認定被告甲○○犯罪之證據，故不贅述其證據能力。
⒊又被告以外之人於偵查中向檢察官所為之陳述，除顯有不可信
  之情況者外，得為證據，刑事訴訟法第159條之1第2項亦定有
  明文。證人Ａ１、Ｂ１、乙○○於檢察官偵訊時如經檢察官當庭命以
  證人身分具結而為之證述，被告甲○○及其辯護人並無釋明有何
  顯有不可信之情況，且證人Ａ１、Ｂ１、乙○○業於原審審理時到庭
  作證，由被告甲○○及其辯護人行使對質詰問權，參諸前開法條
  及說明，證人Ａ１、Ｂ１、乙○○於檢察官偵訊時經具結後所為證述
  ，對於被告甲○○而言，自有證據能力。　
⒋就卷內其餘被告甲○○以外之人之審判外陳述，被告甲○○及其辯
  護人於本院均未爭執證據能力，且迄至言詞辯論終結前均未聲
  明異議，審酌上開供述證據資料製作時之情況，並無違法不當
  及證明力明顯過低之瑕疵，以之作為證據應屬適當，依刑事訴
  訟法第159條之5規定，認該等證據均具證據能力。　
㈢至其餘經本判決援引之非供述證據，俱核無公務員違法採證之
  情形，亦無信用性過低之疑慮，且與本案被告乙○○、甲○○犯行
  之認定具關聯性，均經本院於審判期日，依刑事訴訟法第164
  條、第165條規定，踐行證據調查之法定程序，依刑事訴訟法
  第158條之4規定反面解釋，應認均有證據能力。
二、認定事實所憑之證據及理由
　被告乙○○自98年7月1日起至102年1月28日間，擔任海巡署北巡
  局宜蘭查緝隊分隊長，有乙○○人事資料（見非供述證據卷第C1
  頁）、海巡署110年1月25日署人任字第1100001813號函（見本
  院卷三第431頁）等附卷可稽，是其負有查緝海岸走私、防制
  非法入出國及執行海岸地區犯罪偵防等職責，為依法令服務於
  國家所屬機關而具有法定職務權限之公務員，且承辦、查緝走
  私私菸案件時，相關檢舉筆錄、函稿等，均為其職務上所掌文
  書，其亦有登載、簽核層轉之權責，堪可認定。茲就事實欄一
  ㈠至㈧所示犯行之證據及理由依序論述如下：
㈠財勝發號案
  訊據被告乙○○固坦承擔任宜蘭查緝隊分隊長，擬具99年1月11
  日「行政院海岸巡防署海岸巡防總局北部地區巡防局函稿」並
  呈核發函，及通知Ａ１於99年9月14日領取財勝發號檢舉獎金之
  事實，然否認有何共同行使公務員登載不實及共同利用職務上
  機會詐取檢舉獎金之犯行，辯稱：財勝發號案是Ａ１提供情資，
  使我可以發動偵查；我的認知是本件非因Ｂ１之檢舉筆錄而查獲
  ，而係因Ａ１提供之檢舉情資在深澳漁港查獲；之所以用自己名
  義擬具99年1月11日行政院海岸巡防署海岸巡防總局北部地區
  巡防局函稿，是因為此乃我到宜蘭查緝隊的第1個案子，我要
  從頭跑過一次，才知道流程而要求查緝員；本案原始憑證黏存
  單「承辦單位經手人、驗收或證明」欄是辛○○親自署押，是我
  交給辛○○承辦，因為我自己不做核銷；之後請辛○○署押核銷，
  是因為由辛○○掛主偵，故核銷經費也要用他的名字；財勝發號
  案的檢舉獎金是我請Ａ１簽領據後把檢舉獎金交給Ａ１，發獎金的
  時候我沒有去看彌封的真實姓名對照表；財勝發號案我在廉詢
  與偵查時，只拿一張表給我看，我真的沒有印象，不知道財勝
  發號案是哪件，直到看到卷宗我才知道這案是八斗子到深澳等
  語。經查：
⒈如事實欄一㈠所示證人Ｂ１接受辛○○製作檢舉筆錄具體指出走私私
  菸集團即將使用「財勝發號」漁船載運私菸、宜蘭查緝隊查獲
  財勝發號、被告乙○○擬具99年1月11日函稿呈請簽核後發文、
  財政部國庫署及臺北縣政府因此撥付財勝發號檢舉獎金予Ａ１等
  事實，為被告乙○○所不爭執，並有Ｂ１98年12月10日檢舉筆錄、
  行政院海岸巡防署海岸巡防總局北部地區巡防局99年1月11日
  宜蘭機字第0990000505號函稿及函文、臺北縣政府財政局99年
  7月21日北財金字第0990685215號函、北巡局99年9月3日北局
  情字第0990012906號函、財勝發號案原始憑證黏存單等在卷可
  稽（見105年度偵字第3381號卷㈡第6至9頁、廉政署非供述證據
  卷第Ｃ48至50頁正反面、廉政署供述證據卷㈠第Ａ138頁正反面）
  ，此部分事實首堪先予認定。
⒉證人Ａ１於原審審理中具結證稱略以：財勝發號違反菸酒管理法
  案實際上的檢舉人不是我，沒印象製作過檢舉筆錄，我對這件
  完全沒有印象，有印象的是被告乙○○有拿過檢舉獎金的單據給
  我簽名；我不知道財勝發號案檢舉獎金發放流程，沒有領取該
  案的檢舉獎金，我有簽名，在檢舉獎金發放單據上簽名，就被
  告乙○○拿收據到外面一個住家給我簽名，我就簽，我不記得單
  據上的獎金金額，也沒有看，簽名前或後我沒有拿到單據上的
  金額，實際誰拿走我不知道；我一開始於105年1月26日廉詢時
  供稱「這九案（按：起訴書所載犯罪事實）都是我向海巡署提
  供檢舉情資後領取的檢舉獎金」，但當日下午5時34分開始休
  息到5時47分後，我改稱大部分檢舉情資非我所提供，我只是
  配合被告乙○○去簽名領取獎金的原因，是當初想說可不可以矇
  過去，後來我就誠實以對，休息的過程中沒有發生什麼事；廉
  詢中我回答「我有提供的情資都沒有抓到，除了陳英雄案、春
  金號2件」，除了我當時回答的陳英雄案、春金號案2件外，我
  另外有提供情資給宜蘭查緝隊的是1個槍的案件，其他沒有；9
  8年12月15日晚至16日宜蘭查緝隊於八斗子漁港查緝財勝發號
  走私私菸時，我沒有在現場，沒有到八斗子漁港，98年12月16
  日在深澳漁港查獲財勝發號走私私菸前，我不曾聽過被告乙○○
  提過該船除八斗子漁港外，亦可能在深澳漁港卸貨；（問：你
  是對於有無製作檢舉筆錄沒有印象，還是對於財勝發號全案均
  沒有印象？）我全部都沒有印象，只知道有簽名；提示之財勝
  發號原始憑證黏存單具領人處簽名我有印象簽這個；（問：依
  據你偵查所述，這件不是你檢舉的情資，你也沒有領到檢舉獎
  金，乙○○也沒有事先告訴過你，要怎麼配合領取獎金，則在你
  簽名的當下，你為何不會質疑要簽這個東西？且簽原始憑證黏
  存單後，又不實際發給你檢舉獎金？）信任被告乙○○；只有被
  告乙○○叫我簽，我才會簽；（問：你對於財勝發號的案件內容
  是否可以說明或描述？）我沒印象；（問：既然財勝發號是偵
  查中提示給你看的案件中，第一件你所謂配合乙○○領取不實檢
  舉獎金之案件，是有人第一次突然拿1個領據要你單純幫他簽
  名，則對於如此異常的情形，若是乙○○親自拿給你簽名，你們
  理應當場就對此有一些說明及溝通，你也會對這個案子有印象
  才對，為何這件乙○○拿給你簽你就簽，而沒有先溝通？）我就
  是信任乙○○；財勝發號案查獲前監控時我沒有在場；我認識被
  告乙○○很久，被告乙○○在宜蘭查緝隊期間，我常和被告乙○○一
  起前往港區顧船，並幫被告乙○○開車，被告乙○○出任務查緝時
  ，我大部分會跟隨被告乙○○監控船隻，（問：你為何要跟隨乙○○在場？）我要幫乙○○開車；（問：還有無做其他事情？）就
  開車；（問：你有無一起監控船隻？)有；（問：你如何監控
  船隻？）就等船回來；98年12月16日上午6時40分許，由宜蘭
  查緝隊在深澳漁港查獲林春福駕駛財勝發號漁船走私私菸共計
  68,500包，我應該沒有在場，（問：你當時人在哪裡？）我也
  不知道我當時在哪裡；（問：依Ｂ１的情資表示，該走私集團船
  隻即財勝發號及新宏發6號係在八斗子漁港，你於查獲前1、2
  日或查獲前幾天，你有無與乙○○或其他宜蘭查緝隊隊員至八斗
  子漁港勘查或監控船隻？）沒有印象；（被告辛○○之辯護人問
  ：據了解當時船隻是在八斗子漁港，後來你們去麥當勞探詢關
  係人之後，才知道船在深澳漁港，是否有這件事情？）我沒有
  印象；廉詢時我所述我不知道辛○○知不知道我是掛名檢舉人的
  回答實在；98年12月16日林春福案那時我不認識辛○○；辛○○沒
  有交付檢舉獎金給我，也沒有拿收據給我簽名，我沒有領取林
  春福案檢舉獎金65,760元，乙○○沒有說為何不拿檢舉獎金給我
  ；（問：乙○○於偵訊筆錄稱該檢舉獎金是你拿走的，有何意見
  ？）我沒有拿；我確定沒有領到（見原審卷㈡第200至201頁反
  面、第218頁正反面至220頁反面、第223頁至第224頁反面、第
  226頁）；沒有證人辛○○於審理中所說我提供財勝發漁船即將
  進入深澳漁港情資之事等語（見原審卷㈥第51頁），是證人Ａ１
  明確證稱其並非財勝發號案之檢舉人，對該案案情亦不知悉，
  雖其有在被告乙○○提出之檢舉獎金領據上簽名，然並未實際領
  得該筆檢舉獎金。
⒊證人Ｂ１於105年1月26日檢察官偵訊時具結證稱：我到宜蘭後，
  乙○○從別的地方調來宜蘭查緝隊擔任分隊長，我才認識他，我
  本來是辛○○的諮詢人員，後來辛○○調走，我成為乙○○的諮詢人
  員；提示之98年12月10日檢舉筆錄是我以化名製作筆錄，情資
  來源是從朋友那裡聽到的，我常在朋友那裡聽到情資；上開檢
  舉筆錄應該是在隊上製作，我把我聽到的講給辛○○和其他人聽
  ；我沒有印象這次檢舉是否有領到檢舉獎金，是廉政官跟我說
  這次我沒有領到；我是自己取得新宏發6號、財勝發號走私情
  資，我不知道Ａ１是不是也有認識海邊的朋友，我當時應該還沒
  有認識Ａ１等語（見104年度偵字第9793號㈡第246頁正反面，附
  於不公開卷）；於105年1月27日偵訊時經檢察官諭知前開具結
  仍有效力後證稱：林春福走私菸酒案件是我檢舉的，但我沒有
  領到檢舉獎金，情資我跟辛○○講過（見104年度偵字第9793號㈡
  第251頁，附於不公開卷）；於原審審理時證稱：林春福財勝
  發號違反菸酒管理法案資訊是我向辛○○提供，那時辛○○在宜蘭
  查緝隊；我沒有把我檢舉任何漁船違反菸酒管理法案的情資告
  訴Ａ１；我有提供財勝發號案情資給辛○○；我沒有與被告乙○○及
  Ａ１共謀詐領查緝私菸的獎金，被告乙○○跟Ａ１有沒有我不知道；
  我跟辛○○在現場找船找很久找不到，後來不知道聽誰說船已經
  跑到別的港了，宜蘭查緝隊整票人就拉去深澳漁港；查獲前一
  、二天我應該有跟辛○○一起去八斗子漁港勘查，一般勘查都是
  看船吃水的狀況，在八斗子漁港我沒有看到被告乙○○跟Ａ１；辛○○調走之後，辛○○跟我說有什麼案子就跟乙○○說，乙○○退伍之
  後，我就擔任丙○○的諮詢，我先後擔任過辛○○、被告乙○○、丙○○的諮詢；我有回答廉政官印象中剛搬到宜蘭1、2年時，曾經
  因要繳小孩子的學費，跟被告乙○○借過20萬元等語（見原審卷
  ㈡第277頁、第279頁反面至第281頁反面、第283至285頁反面、
  第287頁反面、第289頁）。是證人Ｂ１明確證稱其有提供財勝發
  號案走私私菸情資給宜蘭查緝隊查緝員辛○○，並製作卷附98年
  12月10日檢舉筆錄，且在查獲前有與辛○○前往勘查，嗣宜蘭查
  緝隊轉往深澳漁港查獲財勝發號。
⒋證人即同案被告辛○○於105年1月26日檢察官偵訊時具結證稱略
  以：我104年7月從金門查緝隊退伍，我曾服務於宜蘭查緝隊擔
  任軍職少校查緝員，被告乙○○是我長官，是第二分隊分隊長，
  中校階級，Ｂ１是我的諮詢，聯絡比較快，林春福走私菸酒案，
  因走私有時效性，我找他為檢舉人，請他做檢舉筆錄，Ｂ１沒領
  縣政府的檢舉獎金，海巡署承辦人員說檢舉獎金和諮詢獎金只
  能二擇一；被告乙○○認為Ａ１在林春福案件也有出力，以民眾身
  分去顧漁船，比較不會曝光；被告乙○○有要求Ａ１對該案有處理
  ，就是這樣行文；我看到原始憑證黏存單也蠻訝異的怎麼會發
  給Ａ１；（問：依你所述Ａ１只是顧漁船非檢舉人，依規定應該不
  可領檢舉獎金，有何意見？）是不能領檢舉獎金；Ｂ１已經作檢
  舉筆錄和對照表，分隊長乙○○說他的人可以申請，我也不能說
  不行；該案實際上給我線索的人是Ｂ１（見104年度偵字第9793
  卷㈡第48頁反面至50頁反面）；於105年3月16日偵查中具結證
  稱：（問：有關林春福案，Ｂ１為本案檢舉人，為何你要答應乙○○由Ａ１領檢舉獎金？）因為當時乙○○是分隊長，而且乙○○認為
  查緝現場Ａ１也有在場，所以乙○○才去申請檢舉獎金；（問：在
  場的每個人都可以領檢舉獎金嗎？）不是，要舉發人才可以請
  領，被告乙○○他是分隊長，他要去申請檢舉獎金，我也無法檢
  舉他；（問：林春福案情資發掘過程為何？）是Ｂ１跟我講，我
  跟Ｂ１就在八斗子顧船監控，可能對象發現有人在看，就把船開
  到深澳，所以我就通知深澳安檢所進行逕搜，來不及請搜索票
  ，因為船已經進港了；我沒有發任何錢給Ａ１過，宜蘭查緝隊的
  出納陳惠卿直接拿給被告乙○○，出納把錢拿給查緝員都會簽收
  ，我不清楚被告乙○○到底有無把檢舉獎金拿給Ａ１；我也覺得很
  奇怪，我也在懷疑看起來Ａ１就是人頭，我覺得分隊長要去申請
  ，我們這些主辦也都不方便說什麼（見105年度偵字第3381號
  卷㈡第11頁反面至13頁反面）；於原審審理時證稱：提示之林
  春福財勝發號案檢舉筆錄是我做的，當時的情況是Ｂ１來我們隊
  上製作筆錄，內容是說王董走私集團要去八斗子漁港，檢舉完
  後我們去八斗子找檢舉筆錄內提到的兩艘走私集團漁船新宏發
  6號及財勝發號，兩艘船都在八斗子漁港等語（見原審卷㈢第13
  3頁）。是證人辛○○證稱係Ｂ１提供其財勝發號案走私私菸情資
  ，並製作卷附98年12月10日檢舉筆錄，嗣後宜蘭查緝隊確實查
  獲財勝發號案。
⒌證人Ａ１所證其並非財勝發號案檢舉人，對該案案情並不知悉等
  節，涉及坦承自身共同犯罪之情節無隱，且其與被告乙○○相識
  甚久，被告乙○○亦自承其與Ａ１關係還不錯（見105年度偵字第3
  381號卷㈡第27頁)，其自無不惜自身同陷貪污重罪重刑仍要設
  詞誣陷被告乙○○之動機，且依前引證人Ｂ１、辛○○證述內容及Ｂ１
  98年12月10日檢舉筆錄可知，確係由證人Ｂ１提供財勝發號案走
  私私菸情資，並製作卷附98年12月10日檢舉筆錄，堪可資為證
  人Ａ１證述之佐證。此外復有行政院海岸巡防署海岸巡防總局北
  部地區巡防局99年1月11日宜蘭機字第0990000505號函稿及函
  文、臺北縣政府財政局99年7月21日北財金字第0990685215號
  函、北巡局99年9月3日北局情字第0990012906號函、財勝發號
  案原始憑證黏存單等附卷可稽，證人Ａ１上開證述，堪認信實。
⒍雖證人即同案被告辛○○於原審審理中翻異前詞證稱：剛開始是Ｂ
  １提供線索是說林春福在八斗子，後來我們監控時漁船出港，
  我們不知道漁船去哪裡，後面被告乙○○跟我們說，他的諮詢反
  應該船會去深澳，要我們去深澳查緝；被告乙○○當時人在八斗
  子，乙○○有跟Ａ１出去問說船去深澳了，他們去哪裡問我不清楚
  ；當時是乙○○跟Ａ１出去問得到線索，他們問的情形我不清楚；
  我主動跟Ｂ１說這是乙○○的線人提供的，我們就不要領任何獎金
  ，破案後我在車上跟Ｂ１說的云云（見原審卷㈢第127頁、第129
  頁、第133頁反面、第135頁）；被告乙○○亦附和其詞而於原審
  審理時辯稱：Ａ１詳細跟我提出情資的時間日子我忘記了，是在
  查獲前1個禮拜或兩個禮拜跟我說林春福財勝發號這條漁船會
  做走私香菸，叫我去八斗子漁港看船吃水的深度，查獲前差不
  多1個禮拜左右跟Ａ１去八斗子漁港港邊看林春福財勝發號，就
  看空船吃水的樣子，隔兩、三天我自己又去八斗子漁港看林春
  福財勝發號，還是一樣，船還是在港邊，船的水線還是在船底
  ；第3次因辛○○說那邊有狀況，我剛好跟Ａ１一起去，現場有看
  到Ｂ１跟辛○○在現場，Ａ１在車上，辛○○說他有看到船，我基於Ａ１
  在現場，我就叫辛○○先自己掌握，就先載Ａ１離開，在路上Ａ１說
  林春福財勝發號這條船他不會在八斗子做，會到深澳漁港做，
  我說不要管他們，他們有線情讓他們掌握就好，之後我接到辛○○的電話說船隻出港，宜蘭查緝隊要收了，我就叫他們轉到深
  澳漁港去等船；第三次就是發動的時候，是辛○○叫我去，辛○○
  之前完全沒有跟我報告過林春福財勝發號的走私情資，當天突
  然跟我說八斗子有疑似走私的狀況，沒有告訴我具體船名，我
  去現場才知道是哪艘船名，當天我只有跟Ａ１在一起，Ａ１在車上
  ，我沒有靠過去船邊看水線，我就去找辛○○及Ｂ１，我要他們先
  監控，等到有可疑的狀況再行動，船停在港內，船上沒有人，
  我先載Ａ１離開；我的認知是係因Ａ１的檢舉情資而在深澳漁港查
  獲云云（見原審卷㈢第237頁反面至第238頁、第241頁正反面、
  第247頁反面至第248頁）。然查：
⑴證人辛○○於原審證稱係被告乙○○稱他的諮詢反應該船會去深澳
  ，要我們去深澳查緝，破案後其在車上主動跟Ｂ１說這是乙○○的
  線人提供的，我們不要領任何獎金等語，非但與其前揭偵查中
  之證述明顯歧異，亦與證人Ａ１所稱其未檢舉該案，對該案並不
  知悉等語、被告乙○○於105年1月27日檢察官偵訊時供稱：Ａ１真
  正上來住是我去宜蘭之後，我大約98年6、7月開始去宜蘭住，
  我在宜蘭待3年半；（問：第一件情資Ａ１是何時報給你？）101
  年10月等語（見104年度偵字第9793號㈢第135頁）；於105年1
  月27日羈押庭供稱：不是都我的案子，編號1（即財勝發號案
  ）誰去檢舉我不知道，不是我安排等語（見104年度偵字第979
  3號㈢第267頁反面、第268頁）及證人Ｂ１於原審證稱：不知道聽
  誰說船已經跑到別的港，不清楚何人提供或是否為被告乙○○或
  Ａ１提供，財勝發號案有破案，然其未向辛○○或被告乙○○詢及獎
  金之事等語（見原審卷二第281頁反面、第283頁反面、第287
  頁反面）均不相符，衡諸證人辛○○同因財勝發號案經檢察官提
  起公訴，與本案具利害關係，堪認其於原審改口為上開證述，
  乃事後臨訟翻異圖卸之詞，不足採信。證人辛○○雖於原審陳稱
  其之所以翻異前詞，係因請律師調卷，慢慢回想出來的云云（
  見原審卷㈢第135頁），然證人辛○○早於偵查中即迭經檢察官提
  示財勝發號案相關資料諸如Ｂ１檢舉筆錄、真實姓名對照表、相
  關專案報告、北巡局99年9月3日北局情字第0990012906號函稿
  、原始憑證黏存單及北巡局99年1月11日函（見104年度偵字第
  9793號卷㈡第29至46頁、第49頁正反面、105年度偵字第3381號
  卷㈡第6至9頁、第12頁），二次偵訊亦間隔相當時日，其有充
  足資料及相當時間供其回憶，卻均隻字未提所謂查緝當日被告
  乙○○稱他的諮詢反應該船會去深澳，破案後其主動跟Ｂ１說這是
  乙○○的線人提供云云，足徵證人辛○○原審所辯其請律師調卷後
  慢慢回想出來云云，與卷證所示客觀情境不符，顯非可採。
⑵被告乙○○於原審固附和證人辛○○而以前詞置辯，並陳稱廉詢與
  偵查時，都只拿一張表給我看，這9個案子我都不知道哪件是
  哪件，我真的完全沒有印象，直到看到卷宗我才知道這案是八
  斗子到深澳，我當時根本不知道林春福財勝發號到底是哪件云
  云（見原審卷㈢第249頁），然被告乙○○於105年1月27日檢察官
  偵訊時供稱：Ａ１真正上來住是我去宜蘭之後，我大約98年6、7
  月開始去宜蘭住，我在宜蘭待3年半；（問：第一件情資他（Ａ
  １）是何時報給你？）101年10月等語（見104年度偵字第9793
  號㈢第135頁）；並於105年1月27日羈押庭時就檢察官羈押聲請
  書所附附表編號1至10案（參104年度偵字第9793號㈢第260頁反
  面）均能分別陳述其具體答辯意旨，並稱：不是都我的案子，
  編號1（即財勝發號案）誰去檢舉我不知道，不是我安排等語
  （見104年度偵字第9793號㈢第267頁反面至第268頁），是被告
  乙○○於偵查中能清楚辨明其前往宜蘭查緝隊到任之時間，並於
  羈押庭就檢察官所舉案件能逐一具體答辯，其於知悉財勝發號
  案查獲單位、承辦人名、具領檢舉獎金者、檢舉及查獲時間、
  檢舉獎金金額等資訊後，其乃諉稱該案並非其主辦，不知何人
  檢舉云云，又財勝發號案係以證人Ａ１之名領取檢舉獎金諸案中
  時序最先之第1案，被告乙○○復於原審陳稱：財勝發號案是我
  到宜蘭查緝隊的第1個案子，我要從頭跑過1次，這件是我第1
  個案子所以我要自己跑過1次，因此自行擬具相關函稿等語（
  見原審卷㈢第242頁正反面），衡情倘如被告乙○○於原審所辯其
  與證人Ａ１事前即明確掌握內線情資，Ａ１事前即告知即將走私私
  菸之船名為財勝發號，被告乙○○並因此親身數次前往八斗子漁
  港察看該船，查緝當日證人Ａ１知悉內情之程度達精準預測財勝
  發號將改前往深澳漁港，被告乙○○事後復親自製作相關函稿及
  參與發放檢舉獎金，則被告乙○○及證人Ａ１就此件時序在被告乙○○派任宜蘭查緝隊後且初次因Ａ１檢舉而查獲之第一案，理應就
  查獲過程均記憶深刻，然非僅證人Ａ１證稱其對該案案情毫不知
  悉，被告乙○○於偵查中亦從未辯稱係因證人Ａ１事前檢舉而查獲
  財勝發號，反諉稱該案非其主偵，不知何人檢舉云云，佐以證
  人辛○○於事隔數月之2次偵訊中亦從未提及所謂查緝當日被告
  乙○○稱他的諮詢反應該船會去深澳云云，堪認證人辛○○及被告
  乙○○前開於原審翻異後之供述，均乃事後臨訟虛捏以求卸罪之
  詞。另不論宜蘭查緝隊係因何故自八斗子漁港轉往深澳漁港查
  獲財勝發號（按：卷附98年12月18日宜況字第0980000410號宜
  生要況報告中載有「電話聯繫隊上同仁透過雷情系統監控該漁
  船動態，雷情系統顯示該漁船往深澳漁港方向駛進」，見104
  年度偵字第9793號㈡第38頁），然證人Ａ１既未提供本案情資，
  其非財勝發號案檢舉人之事實，堪可認定，被告乙○○事後臨訟
  辯稱證人Ａ１乃財勝發號案檢舉人云云，委無可採。
⒎綜上各情勾稽，堪認證人Ａ１並未提供財勝發號案相關情資，其
  非財勝發號案檢舉人，且被告乙○○明知上情，仍利用其參與查
  緝財勝發號走私私菸案，職務上應檢送相關查獲資料供主管機
  關依法裁處而得以Ａ１為檢舉人依「檢舉或查獲違規菸酒案件獎
  勵辦法」申領高額檢舉獎金之機會，於99年1月11日在其職務
  上所製作檢送查獲林春福涉嫌違反菸酒管理法案調查卷供臺北
  縣政府裁處之行政院海岸巡防署海岸巡防總局北部地區巡防局
  函稿說明欄三不實記載「本案係本局宜蘭機動查緝隊接獲檢舉
  人（Ａ１之姓名、出生年月日、身分證字號、住所等年籍資料）
  檢舉情資所偵破之案件」，表示財勝發號案係由Ａ１提供檢舉情
  資而查獲，以明知不實之事項登載於職務上所掌之公文書上，
  呈請不知情之專員楊○發、副隊長彭○森、隊長丙○○依序簽核後
  發北巡局99年1月11日宜蘭機字第0990000505號函予臺北縣政
  府以行使，被告乙○○之行為，自屬將不實之事項登載於職務上
  所掌之公文書並行使之，對臺北縣政府承辦人施以詐術，使不
  知情之臺北縣政府承辦人因此陷於錯誤，以為Ａ１確為此案檢舉
  人，符合發放走私私菸檢舉獎金要件，而代向財政部國庫署申
  請，財政部國庫署承辦人員亦陷於錯誤而同意，臺北縣政府承
  辦人承前錯誤狀態，以臺北縣政府財政局99年7月21日北財金
  字第0990685215號函轉發財政部國庫署核定之檢舉獎金82,200
  元，使臺北縣政府（財政局）核發財勝發號案獎勵金時，因上
  開函文所載Ａ１提供檢舉情資而查獲等不實內容，認定該案係由
  檢舉人Ａ１在相關單位未發覺前，向宜蘭查緝隊提供具體情資而
  查獲，符合「檢舉或查獲違規菸酒案件獎勵辦法」所定之核發
  檢舉獎金要件，而向財政部國庫署申請核發檢舉獎金82,200元
  獲准後，以臺北縣政府財政局99年7月21日北財金字第0990685
  215號函請北巡局通知檢舉人領取事宜，足以生損害於北巡局
  製作公文之正確性，及臺北縣政府對於是否核發檢舉獎金之正
  確性。嗣被告乙○○通知同具有詐領檢舉獎金犯意聯絡之Ａ１於99
  年9月14日簽據表示具領扣除稅金後之檢舉獎金65,760元（已
  扣除16,440元稅金），被告乙○○利用上開職務上之機會，與Ａ１
  共同向臺北縣政府（國庫）詐得財物金65,760元，其主觀上自
  具有行使公務員登載不實事項於職務上所掌文書及與證人Ａ１共
  同利用職務上機會詐取檢舉獎金之犯意無訛。　　
⒏被告乙○○雖於原審坦承其有向查緝隊內勤領取財勝發號案檢舉
  獎金（見原審卷㈢第243頁反面），然就將檢舉獎金交付證人Ａ１
  之情形，初稱應該是在隊上辦公室發的，丙○○在旁邊看到伊把
  錢交給證人Ａ１等語，復改稱是丙○○交給Ａ１，地點記不起來（見
  原審卷㈢第244頁），已見陳述前後歧異，而證人即同案被告丙○○於偵查時具結證稱：檢舉獎金10萬元以下由主偵人發，10萬
  以上要隊長發；10萬元以下不是到我去發的層級，10萬元是1
  個門檻等語（見104年度偵字第9793號㈡第313頁、315頁），佐
  以證人辛○○於偵查中具結證稱：由被告乙○○發函去縣政府申請
  檢舉獎金，等縣政府錢下來後，會先到北部巡防局，再撥給宜
  蘭查緝隊，再由會計拿給被告乙○○，被告乙○○如何去發我就不
  清楚了；我不清楚被告乙○○到底有無把檢舉獎金拿給Ａ１；這件
  我肯定沒有參與發放獎金，我沒有發任何錢給Ａ１過等語（見10
  5年度偵字第3381號㈡第11至12頁反面），於原審證稱：我沒有
  發放林春福（即財勝發號案）的檢舉獎金等語（見原審卷㈢第1
  29頁），而被告乙○○亦供稱發放獎金時證人辛○○並未在場（見
  原審卷㈢第244頁反面），衡情被告乙○○將Ａ１姓名年籍資料顯露
  於99年1月11日前揭「行政院海岸巡防署海岸巡防總局北部地
  區巡防局函稿」及原始憑證黏存單上（參見105年度偵字第338
  1號卷㈡第8頁），卻未讓負責經手人、驗收、證明欄位之證人
  辛○○於發給檢舉獎金時在場見證以符驗收證明之實，暨被告乙○○明知證人Ａ１並非財勝發號案檢舉人，業經認定如前，其仍將
  證人Ａ１作為檢舉人函知臺北縣政府，其主觀上當非僅為使證人
  Ａ１取得該筆檢舉獎金而已，其自身亦應存有詐取該筆檢舉獎金
  之主觀不法所有意圖，堪可認定。
⒐按當事人、代理人、辯護人或輔佐人聲請調查之證據，法院認
  為不必要者，得以裁定駁回之；而與待證事實無重要關係者、
  待證事實已臻明瞭無再調查之必要者，應認為不必要，刑事訴
  訟法第163條之2第1項、第2項第2款、第3款定有明文。被告乙○○及其辯護人聲請向新北市政府財政局函詢如事實欄一㈠所載
  檢舉獎金予以核定發放之依據、流程為何及移送或通報緝獲之
  機關是否必須製作檢舉筆錄始能核定發放檢舉獎金云云（見本
  院卷二第187頁），然財勝發號案檢舉獎金之發放過程，業有
  卷附行政院海岸巡防署海岸巡防總局北部地區巡防局99年1月1
  1日宜蘭機字第0990000505號函稿及函文、臺北縣政府財政局9
  9年7月21日北財金字第0990685215號函、北巡局99年9月3日北
  局情字第0990012906號函、財勝發號案原始憑證黏存單等在卷
  可稽（見105年度偵字第3381號卷㈡第6至9頁、廉政署非供述證
  據卷第Ｃ48至50頁正反面、廉政署供述證據卷㈠第Ａ138頁正反面
  ），並經卷附臺北縣政府財政局99年7月21日北財金字第09906
  85215號函（見廉政署非供述證據卷第Ｃ50頁）於說明一記載其
  係依據北巡局99年1月11日宜蘭機字第0990000505號函辦理、
  於說明三記載請依「檢舉或查獲違規菸酒案件獎勵辦法」辦理
  分配並通知檢舉人領取事宜，相關流程及依據均已臻明瞭，且
  證人Ａ１並非財勝發號案檢舉人，業經認定如上，不因有無製作
  Ａ１檢舉筆錄或有無提出證人Ａ１檢舉筆錄予臺北縣政府而有異，
  此部分函詢內容於事實一㈠部分之事實認定無影響，核無調查
  之必要。被告乙○○及其辯護人復聲請傳喚證人行政院海巡署花
  蓮機動查緝隊隊長游○亦，待證事實為證人游○亦於98年至100
  年間擔任宜蘭查緝隊查緝員，實際參與宜蘭查緝隊於此期間查
  緝之走私案件緝獲過程，被告乙○○並無起訴書犯罪事實一㈠所
  載犯行云云（見本院卷一第257頁），然縱參與查緝之查緝員
  ，亦未必能與聞有無檢舉人、檢舉人之身分及檢舉人是否真有
  實際提供情資，被告乙○○於上訴狀（見本院卷一第245頁）亦
  自陳為使檢舉人不會因檢舉不法而身處險境，並考量其人身安
  全，針對消息來源偵辦人自應不對外透露，而形成單線領導模
  式，亦即檢舉人之身分、提供之情資僅有案件實際之負責人知
  悉等語，依被告乙○○於原審所辯Ａ１係私下向其提及財勝發號走
  私情資（見原審卷㈢第237頁反面至第238頁、第241頁正反面、
  第247頁反面至第248頁），則Ａ１實際有無提供財勝發號案情資
  予被告乙○○，顯非證人游○亦親自見聞，而被告乙○○有如事實
  欄一㈠所示犯行，業經認定論述如前，本案待證事實已明，此
  部分聲請無調查之必要。另被告乙○○及其辯護人聲請再次傳喚
  證人Ａ１，待證事實為證人Ａ１為事實一㈠實際檢舉人，雖其於原
  審曾到庭作證，但對於檢舉獎金領取過程、資格、流向，以及
  情資提供之過程、協助查緝之細節，均未詳實證述，避重就輕
  ，被告乙○○並無起訴書犯罪事實一㈠犯行云云（見本院卷二第2
  17至218頁），惟證人Ａ１業已於原審到庭作證並接受交互詰問
  ，被告乙○○及其辯護人質疑證人Ａ１未詳實證述，避重就輕云云
  ，已屬辯論證明力事項，核無重複傳喚證人Ａ１之必要，附此敘
  明。 　　
㈡南海六六號案
　訊據被告乙○○固坦承擔任宜蘭查緝隊分隊長，南海六六號走私
  私菸案確係因Ｂ１向基隆查緝隊檢舉，並由宜蘭查緝隊等單位配
  合，因此查獲南海六六號，及其通知Ａ１領取南海六六號檢舉獎
  金之事實，然否認有何行使公務員登載不實及利用職務上機會
  詐取檢舉獎金之犯行，辯稱：99年5月5日凌晨基隆查緝隊發起
  行動，分別於金豐財號、南海六六號查得私菸，我基於協力單
  位分隊長身分，攜同Ａ１在八尺門漁港巡查監視，Ａ１發現在場之
  崧和號極其可疑，且有不尋常意圖離港舉動，就告訴我崧和號
  也有走私嫌疑，我趕緊通知基隆查緝隊等以臨檢勤務名義登船
  攔檢，最後確實在崧和號船艙內發現走私私菸，因為崧和號不
  在Ｂ１檢舉、基隆查緝隊偵辦範圍，最初情資來自Ａ１，我才以Ａ１
  為檢舉人簽請發北巡局99年12月1日宜蘭機字第0990017278函
  ，又因本次共查獲3艘走私船隻，經上級單位協調，宜蘭查緝
  隊、基隆查緝隊及岸巡二總隊各依協調結果負責南海六六號、
  金豐財號及崧和號之移送，我沒有參加協調過程，不知道為何
  宜蘭查緝隊分到南海六六號云云。經查：
⒈如事實欄一㈡所示證人Ｂ１至基隆查緝隊由證人陳○銓製作檢舉筆
  錄及年籍對照表具體檢舉南海六六號，並因此於99年5月5日查
  獲該船走私案件、由被告乙○○擬具99年12月1日「行政院海岸
  巡防署海岸巡防總局北部地區巡防局函稿」並於函文右上角記
  載聯絡人為被告乙○○、證人甲及被告乙○○於該函稿承辦單位欄
  分別蓋用其等職銜章後呈請副隊長彭○森、隊長丙○○依序簽核
  後行使，基隆市政府因南海六六號案呈核撥付117,000元檢舉
  獎金、被告乙○○通知證人Ａ１於100年6月1日前來領取該筆南海
  六六號案檢舉獎金等節，為被告乙○○所不爭執，並有證人Ａ１、
  Ｂ１及甲下列證述附卷可稽（詳後述)，且有99年4月28日Ｂ１檢舉
  筆錄及真實姓名對照表（見104年度偵字第9793號卷㈡第187至1
  89頁）、北部地區巡防局基隆查緝隊99年5月5日搜索扣押筆錄
  2份（金豐財號搜索扣押筆錄見104年度偵字第9793號卷㈡第192
  頁至193頁、南海六六號搜索扣押筆錄見104年度偵字第9793號
  卷㈡第194至195頁）、岸巡第二總隊搜索扣押筆錄1份（見104
  年度偵字第9793號卷㈡第197頁）、99年12月1日北部地區巡防
  局函稿及函文（見非供述證據卷Ｃ59頁正反面、第60頁）、基
  隆市政府100年2月1日基府財菸貳字第1000143481號函及其所
  附分配單（見非供述證據卷Ｃ61、62頁）、北巡局100年5月26
  日函（見104年度偵字第9793號卷㈡第278頁正反面)、南海六六
  號原始憑證黏存單等件影本附卷可稽（見104年度偵字第9793
  號卷㈡第279頁、顯露年籍版本附於不公開卷)，此部分事實首
  堪先予認定。　
⒉證人Ａ１於原審具結證稱略以：我99年5月5日查獲當天有到八尺
  門漁港、正濱漁港幫忙看船，他們（查緝隊）只有聲請兩艘船
  （按：南海六六號、金豐財號），那天基隆查緝隊他們有到現
  場；然後有另一艘沒有聲請，我不記得名字是否為崧和號，我
  看到那艘船吃水比較深，很可疑，我就跟被告乙○○說，在場有
  很多人，都是查緝隊的人，他們在檢查站有把那艘船攔下；卷
  附（南海六六號)原審憑證黏存單是我簽名捺印，應該是被告
  乙○○交給我簽名，有無其他人在場我記不起來，丙○○好像沒有
  在場，被告乙○○交給我簽名我就簽名，檢舉獎金錢何人拿走我
  不知道；我知道方政鋒南海六六號是基隆查緝隊跟宜蘭查緝隊
  合作辦理的案子，被告乙○○給我簽名我就簽名，我沒有問，我
  信任被告乙○○；就方政鋒南海六六號走私案，在破案前我沒有
  提供任何走私情資給宜蘭查緝隊或基隆查緝隊；就查獲第三艘
  船崧和號走私，查獲前我沒有提供任何情資，我是在現場覺得
  可疑；我偵訊時關於方政鋒走私菸酒案情資不是我提供、不知
  道是誰提供等陳述實在等語（見原審卷㈢第308至309頁、第310
  頁反面、第311頁反面、第315頁反面、第316頁）；提示之104
  年度偵字第9793號卷㈢第10頁領取檢舉獎金案件一覽表編號3號
  （即南海六六號)我沒有檢舉，我有簽被告乙○○拿給我的領據
  等語（見原審卷㈡第221頁反面）。是證人Ａ１明確證稱其並未就
  （方政鋒）南海六六號案提供情資。　　
⒊證人Ｂ１於105年1月26日檢察官偵訊時具結證稱略以：提示之99
  年4月28日（南海六六號、金豐財號）檢舉筆錄是我以化名製
  作的，剛開始我是跟辛○○講情資，後來我也跟陳○銓講，陳○銓
  和辛○○很熟，後來他們說好要合辦，所以我就跟陳○銓做筆錄
  ，情資來源是我從朋友那裡聽到的，確實是我有這個情資；（
  問：南海六六和金豐財漁船的情資，除了辛○○外，你有無告訴
  被告乙○○？）被告乙○○當時應該已經調來宜蘭查緝隊，如果他
  已經調來的話應該會知道，聊天會聊到，而且分隊長一定會知
  道，因為辛○○會跟他說；上開檢舉案件我有在基隆查緝隊領到
  檢舉獎金，在宜蘭沒有領；提示之100年3月16日原始憑證黏存
  單（按：金豐財號案）是我簽字的沒錯，我記得我領的是金豐
  財漁船走私的檢舉獎金，南海六六的部分我就不清楚了；南海
  六六、金豐財漁船走私情資是我自己取得，取得情資的過程Ａ１
  沒有參與等語（見104年度偵字第9793號㈡第246頁反面至247頁
  ，附於不公開卷），於原審具結證稱略以：提示之（南海六六
  號、金豐財號）檢舉筆錄之情資是我提供給陳○銓，沒有將情
  資透露給Ａ１，當時提供兩條船之情資；我沒有問陳○銓或其他
  人為何南海六六號沒有一起頒發檢舉獎金；陳○銓沒有跟我說
  明為何只給1艘船的檢舉獎金；陳○銓只有打電話通知我獎金下
  來，要我找時間過去基隆隊領取；沒有人跟我說南海六六號的
  檢舉獎金不是我領取，而是由Ａ１領取；就南海六六號案，我沒
  有在宜蘭查緝隊領到過任何檢舉獎金（見原審卷㈢第281頁反面
  至第284頁）；當天抓到三條船，我在現場，第三條船好像Ａ１
  跟被告乙○○講的，我忘記現場是誰跟我說，原本第三艘船是不
  知名的對象，好像是Ａ１跟被告乙○○說第三條船好像有東西很可
  疑，所以也去查，應該是我親眼看到Ａ１跟被告乙○○講的，我現
  在不是很確定，反正有人說第三艘就是Ａ１跟被告乙○○說的，我
  不能確認我有無親耳聽到，是誰告訴我時間已久我不記得（見
  原審卷㈢第286頁正反面）；金豐財跟南海六六號原本就在港口
  裡面，基隆查緝隊陳○銓拿搜索票上船搜索，我就看到有另一
  艘船要跑，宜蘭查緝隊乙○○就叫安檢所的人去攔下；我不確定
  我聽到是誰講的，好像是Ａ１跟被告乙○○講的，說第三艘船有問
  題，就應該是有東西；金豐財號案檢舉獎金是我領取的等語（
  見原審卷㈢第288頁）。是證人Ｂ１明確證稱南海六六號案情資係
  其提供，並製作卷附99年4月28日檢舉筆錄，嗣因此查獲南海
  六六號走私私菸案。　　
⒋證人辛○○於偵查中具結證稱：本件最早Ｂ１是將情資告知我，我
  們去基隆查緝隊找陳○銓專員，陳○銓說他們沒有績效；Ｂ１應該
  是沒有在宜蘭查緝隊製作檢舉筆錄；（問：本件情資是Ｂ１還是
  Ａ１的？）Ｂ１等語（見105年度偵字第3381號㈡第13頁）。於原審
  審理時證稱略以：這個情資是Ｂ１提供；Ｂ１本來就跟陳○銓認識
  ，我應該是先跟分隊長乙○○報告，然後再跟隊長丙○○報告我所
  獲得的情資；沒有說特定船名，只是說八尺門有走私的狀況，
  基隆查緝隊想要參與偵查，過兩個禮拜監控後才搞清楚船名，
  就把兩艘船名都報告給被告乙○○；我們監控時發現崧和號停在
  走私的地點，當時蒐證的時候有懷疑這艘崧和號，因崧和號太
  小，我跟Ｂ１兩人評估可能沒有參與私菸，Ｂ１是不是因這樣才沒
  有（在檢舉筆錄）提到這艘船；基隆查緝隊陳○銓跟我說已經
  請好搜索票，我認知Ｂ１應該已經做好檢舉筆錄；第三艘船好像
  是岸巡第二總隊的人發現的，因為只有聲請兩艘船，第三艘船
  沒有聲請搜索票，所以岸巡總隊說他們要拿來辦，安檢所自己
  下去搜索，發現第三艘船有走私，我所謂第三艘船是指崧和號
  ；後面安檢所通知說崧和號可能走私，我們跟著安檢所去看，
  是由安檢所跟基隆查緝隊下去看，我們宜蘭查緝隊在旁邊看而
  已；安檢所如何得知崧和號有走私情形登船搜索，我不清楚；
  安檢所主動懷疑，所以基隆查緝隊前往協助搜索，至於為何懷
  疑崧和號我不清楚等語（見原審卷㈣第75頁正反面、第77頁、8
  0至82頁）。是證人辛○○證稱係Ｂ１提供南海六六號案情資。
⒌證人陳○銓於偵查中具結證稱略以：當時（基隆查緝隊隊長）張
  ○風經常跟大家說叫大家幫忙去外面找線索，我就找到本件檢
  舉人Ｂ１，是我打電話去問的；他是宜蘭查緝隊的諮詢人員，97
  年左右他有提供一個跨國走私毒品情資給辛○○查緝員，這個案
  件我有參與；99年4月28日是做筆錄的時間，在做筆錄之前不
  知道多久，我們有在電話中提到案情，Ｂ１有敘述案情，跟我說
  南海六六、金豐財號有在走私菸，我回來後就去查這兩艘船的
  進出港資料，也有拿給張○風看；99年4月28日檢舉筆錄是我製
  作的，內容大致是依照Ｂ１的說法紀錄的（見104年度偵字第979
  3號㈡第205頁）；有一天Ｂ１與辛○○到八斗子漁港蒐證時有打電
  話給我說他們有案件在這附近蒐證所以要出來聊天，聊天過程
  中Ｂ１有提到說在附近還有另一案件，當時我們基隆查緝隊績效
  很差，我說你們宜蘭查緝隊績效這麼好，基隆查緝隊績效不好
  而檢討報告寫不完，乾脆你說的另一個案件可不可以給我們基
  隆查緝隊辦，但當時辛○○和Ｂ１都沒有具體的回應，也沒有告訴
  我實際的情資內容，事後我私底下有再以電話聯繫Ｂ１，並拜託
  他把這個案件給我們基隆查緝隊辦，後來他有答應，他沒有特
  別說但我覺得辛○○應該是知道的；在這案件聲請搜索票時，被
  告乙○○有打電話跟我說他們也要過來查緝，說他們也要辦，我
  就建議有兩艘船，一隊一艘如何，乙○○說如果只有一艘怎麼辦
  ，我說那就是我們基隆查緝隊的，乙○○沒有很同意，我就不想
  跟他講了，就去跟張○風隊長報告說案件宜蘭查緝隊也要過來
  查，而且協調後沒結果，後來隊長就說已經協調好了，如果一
  艘就是我們辦，兩艘就是一隊一艘；事後我有問辛○○，才知道
  辛○○有向丙○○隊長報告，所以宜蘭查緝隊知道這個情資，才說
  要過來一起辦；我不知道南海六六號檢舉獎金是誰領取的等語
  （見105年度偵字第3381號卷㈡第195頁反面至196頁）；於原審
  審理時具結證稱：Ｂ１告訴我八尺門漁港有兩艘漁船要走私，有
  告訴我涉嫌走私的船名，是金豐財號及南海六六號；南海六六
  號案件是我幫Ｂ１製作檢舉筆錄，有聲請搜索票；在我查緝本案
  之時，我主觀上認為本案的情資來源是Ｂ１，在本案查獲前Ａ１沒
  有跟我提供過本案情資；也沒有人和我說Ａ１有向宜蘭查緝隊提
  供南海六六號情資；我們聲請搜索票只有兩艘，所以結案報告
  沒有寫崧和號漁船那部分，只針對搜索票上有寫的兩艘船寫結
  案報告；我於廉政署時所稱「查緝當時，金豐財與南海六六號
  漁船都已經啟動往港口方向行駛，金豐財在安檢區的碼頭被第
  二總隊人員攔下，基隆查緝隊就會同第二總隊人員約6人登船
  檢查，查約30分鐘，有查獲到走私情資。另南海六六號漁船是
  由第二總隊人員先行登船檢查，基隆查緝隊之後也有指派人員
  登船檢查，有查獲到走私私菸。崧和號漁船從頭到尾是由宜蘭
  查緝隊人員監控，因為本次搜索範圍並不包含崧和號漁船，就
  由第二總隊打電話給船長，請船長自行同意檢查，船長開了密
  艙，也查獲到走私私菸」、「至於查獲前開走私香菸績效如何
  分配給基隆查緝隊、宜蘭查緝隊、岸巡第二總隊，我是事後聽
  聞游○村分隊長提及，他們有向海巡署報備，並由海巡署同意3
  個單位各以1艘船報績效」等陳述實在；我只知道基隆查緝隊
  是分到金豐財號績效，宜蘭查緝隊好像是南海六六號；乙○○打
  電話跟我說吃水很重，也提及港內那艘船吃水很重，要我叫二
  總隊把船攔下來等語（見原審卷㈣第24頁、第25頁反面至第27
  頁、第35至36頁）。是證人陳○銓證稱係Ｂ１提供南海六六案走
  私私菸情資，並製作卷附99年4月28日檢舉筆錄，其據以聲請
  搜索票而查獲南海六六號走私私菸案。
⒍證人甲於偵查時具結證稱：我有擔任南海六六號案的主偵人，
  因為當時署裡面有要求每個人都要擔任1個案件的主偵人，我
  必須要擔任這件案子的筆錄製作人及移送，也就是那艘船上查
  獲幾個人，我就要做幾個人的筆錄和移送；被告乙○○告訴我是
  靠檢舉人舉報線索而破獲，他沒有告訴我檢舉人是向誰檢舉，
  但是這件案子的檢舉人獎金以及隊上的工作獎金我都沒有經手
  ；我只負責行政上的核銷，被告乙○○給我檢舉人具領檢舉獎金
  的領據，叫我負責核銷，我做的事情就是在憑證黏存單及領據
  單上經手人欄處蓋我的章；被告乙○○說該案檢舉人是Ａ１；我並
  不是真正的主偵人；該案我並沒有看到檢舉筆錄，至於是不是
  有其他人做了檢舉筆錄，我不清楚等語（見104年度偵字第979
  3號卷㈡第221至222頁）。於原審具結證稱：我不知道南海六六
  號檢舉人為何人，我沒有看到檢舉筆錄；我只有被通知去現場
  查緝而已，負責詢問被查獲的人及移送；我到現場的時候，第
  一線已經完成，我們就到基隆查緝隊裡去詢問；我只有針對方
  政鋒南海六六號去詢問；我接到被告乙○○的電話，叫我們兩、
  三個人去詢問，指派就是被告乙○○；我當時才剛到隊，隊長說
  我這麼沒有經驗，怎麼製作詢問筆錄，被告乙○○說就是要讓他
  學習，所以那時有經驗的學長陪我一起過去；我不是實質主偵
  人；之後被告乙○○沒有交代我向檢舉人製作檢舉筆錄；我沒有
  參與本件檢舉獎金發放過程；廉政署筆錄所載「印象中宜蘭查
  緝隊並沒有做檢舉筆錄，我聽說是因為基隆查緝隊在99年5月5
  日查獲兩艘船走私香菸，其中一艘南海六六號給我們做績效」
  是我的回答，這不是我的臆測，就我的認知跟經驗沒有印象有
  做過檢舉筆錄；這個案件在緝獲前我沒有參與，不知道基隆查
  緝隊為何會緝獲此案，不知道此案的走私情資是如何獲得；我
  當時不知道基隆查緝隊偵辦金豐財號跟南海六六號的檢舉人是
  誰，沒有看過基隆的檢舉筆錄；我不知道基隆查緝隊有做Ｂ１的
  檢舉筆錄；提示之104年度偵字第9793號卷㈡第215頁反面（方
  政鋒違反菸酒管理法案檢舉獎金原始憑證黏存單）我有看過，
  我只有蓋章而已，是被告乙○○拿給我蓋的，蓋章的時候底下的
  字跡都已經填載完畢；我偵查時所述「乙○○叫我做檢舉獎金核
  銷時，我不清楚這個檢舉獎金是誰領取的」實在等語（見原審
  卷㈢第265至273頁反面）。是證人甲於查獲南海六六號漁船後
  始受指派參與詢問被查獲人及後續移送，並不知悉本案檢舉及
  查獲緣由，僅因被告乙○○告知該案檢舉人為Ａ１，始為檢舉獎金
  核銷。
⒎被告乙○○於原審供稱：崧和號的檢舉人Ａ１我沒有告訴任何人，
  我只有跟甲說而已；宜蘭查緝隊向基隆市政府申請方政鋒南海
  六六號檢舉獎金用Ａ１年籍來申請的公文即非供述證據卷C059頁
  是我打的；實際上就Ａ１當面跟我檢舉崧和號，然後我打電話給
  陳○銓去查等語（見原審卷㈣第161、163、164頁）。
⒏綜合勾稽上開書證、證人證述及被告乙○○供述，足認南海六六
  號情資係證人Ｂ１提供並製作檢舉筆錄，據以聲請搜索票，嗣因
  此查獲，縱認證人Ａ１於查緝現場發覺另艘崧和號吃水過深，而
  由被告乙○○通知安檢所或基隆查緝隊把崧和號攔下查獲，證人
  Ａ１仍非南海六六號該船之檢舉人，並未提供南海六六號情資，
  自不能以Ａ１為南海六六號案檢舉人請領該案查緝私菸檢舉獎金
  ，至為灼然。被告乙○○雖於原審審理時諉稱：南海六六號檢舉
  人是誰我不知道；我不知道Ｂ１有去基隆查緝隊檢舉並製作筆錄
  ；我一直到整個案子調查以後我才知道我報的船其實是叫崧和
  號，在這之前我以為是南海六六號；陳○銓分配這條船給我們
  移送，我一直以為Ａ１報的就是這條船，直到本案調查我才確認
  船是崧和號不是南海六六號云云（見原審卷㈣第161、163、164
  頁），然被告乙○○於偵訊時自承：（問：南海六六這一案是你
  叫Ａ１出來領檢舉獎金的嗎？）這案子是辛○○的，他去找基隆查
  緝隊協調，基隆查緝隊只有針對其中兩條船聲請搜索票，另外
  一條船沒有，他們在搜索時我跟Ａ１在顧另外一條船，Ａ１說這條
  船吃水很深，應該有走私物品，所以我打給陳○銓，陳○銓就找
  岸巡總大隊來查這條船；（問：但是Ａ１並不是南海六六的檢舉
  人？)是；（問：為何Ａ１可以領到9萬多元的檢舉獎金？）因為
  他講了那句話，才能查獲等語（見105年度偵字第3381號卷㈡第
  26頁），是被告乙○○知悉Ａ１所懷疑之船隻並非基隆查緝隊事前
  鎖定並聲請搜索票之兩艘船隻（即金豐財號、南海六六號)。
  又證人辛○○於原審審理時證稱：Ｂ１本來就跟陳○銓認識，我應
  該是先跟分隊長乙○○報告，然後再跟隊長丙○○報告我所獲得的
  情資；沒有說特定船名，只是說八尺門有走私的狀況，基隆查
  緝隊想要參與偵查，過兩個禮拜監控後才搞清楚船名，就把兩
  艘船名都報告給被告乙○○等語（見原審卷㈣第75頁、第80頁反
  面），證人甲於原審時證稱：我只有針對方政鋒南海六六號去
  詢問；我接到被告乙○○的電話，叫我們兩、三個人去詢問，指
  派就是被告乙○○等語（見原審卷㈢第269頁反面），故被告乙○○
  於查緝前即已知悉基隆查緝隊鎖定的兩艘船名包括南海六六號
  ，查緝當日復認另艘崧和號可疑而聯繫他人針對崧和號追緝，
  又於查緝當日指派證人甲針對南海六六號走私案嫌疑人詢問，
  其對宜蘭查緝隊當日分得之南海六六號績效並非Ａ１當場懷疑之
  崧和號、Ａ１並非南海六六號之檢舉人等節自屬知之甚詳，其於
  原審時辯稱以為南海六六號即證人Ａ１當場懷疑之船隻云云，無
  非臨訟卸責，不足採信。　
⒐綜上，堪認證人Ａ１並非南海六六號案檢舉人，且被告乙○○明知
  上情，仍利用其擔任宜蘭查緝隊分隊長，職務上應檢送查獲南
  海六六號之移送書資料及法院文書供主管機關參酌而得以Ａ１為
  檢舉人依「檢舉或查獲違規菸酒案件獎勵辦法」申領高額檢舉
  獎金之機會，於99年12月1日在其職務上所製作檢送查獲方政
  鋒涉嫌違反菸酒管理法案刑事移送書暨刑事簡易判決書予基隆
  市政府之行政院海岸巡防署海岸巡防總局北部地區巡防局函稿
  （公文書)說明欄三不實記載「本案係本局宜蘭機動查緝隊接
  獲(Ａ１之姓名、身分證字號等年籍資料）檢舉情資所偵破之案
  件」，表示南海六六號案係由Ａ１提供檢舉情資而查獲，以明知
  不實之事項登載於職務上所掌之公文書上，函文右上角記載聯
  絡人為乙○○，由甲及被告乙○○分別於該函稿承辦單位欄蓋用其
  等職銜章後，呈請不知情之副隊長彭○森、隊長丙○○依序簽核
  後發北巡局99年12月1日宜蘭機字第0990017278號函予基隆市
  政府以行使，以此方式偽以Ａ１為南海六六號案檢舉人，對基隆
  市政府承辦人施以詐術，使基隆市政府（財政局）核發南海六
  六號案獎勵金時，因上開函文所載Ａ１提供檢舉情資而查獲等不
  實內容，認定該案係由檢舉人Ａ１在相關單位未發覺前，向宜蘭
  查緝隊提供具體情資而查獲，符合「檢舉或查獲違規菸酒案件
  獎勵辦法」所定之核發檢舉獎金要件，而向財政部國庫署申請
  核發檢舉獎金獲准後，以基隆市政府100年2月1日基府財菸貳
  字第1000143481號函轉發財政部國庫署核定之北巡局獎勵金合
  計210,600元（南海六六號案獎勵金總計585,000元，宜蘭查緝
  隊分得93,000元，檢舉人分得117,000元，檢舉人獎金部分下
  稱南海六六號檢舉獎金），足以生損害於北巡局製作公文之正
  確性，及基隆市政府對於是否核發檢舉獎金之正確性。嗣被告
  乙○○通知同具有詐領檢舉獎金犯意聯絡之Ａ１於100年6月1日簽
  據表示具領扣除稅金後之檢舉獎金93,600元（已扣除23,400元
  稅金），被告乙○○利用上開職務上之機會，與Ａ１共同向基隆市
  政府（國庫）詐得財物金93,600元，其主觀上自具有行使公務
  員登載不實事項於職務上所掌文書及與證人Ａ１共同利用職務上
  機會詐取檢舉獎金之犯意無訛。　
⒑又證人甲於原審證稱：我沒有參與本件檢舉獎金發放過程；提
  示之104年度偵字第9793號卷㈡第215頁反面（方政鋒違反菸酒
  管理法案檢舉獎金原始憑證黏存單）我有看過，我只有蓋章而
  已，是被告乙○○拿給我蓋的，蓋章的時候底下的字跡都已經填
  載完畢；我偵查時所述「乙○○叫我做檢舉獎金核銷時，我不清
  楚這個檢舉獎金是誰領取的」實在等語，衡情被告乙○○將Ａ１姓
  名年籍資料顯露於99年12月1日前揭「行政院海岸巡防署海岸
  巡防總局北部地區巡防局函稿」及原始憑證黏存單上（見105
  年度偵字第3381號卷㈡第8頁），卻未讓負責蓋章於經手人、驗
  收、證明欄位之證人甲於發給檢舉獎金時在場見證，以符驗收
  證明之實，佐以被告乙○○於偵查中亦曾否認有將南海六六號案
  獎金發給Ａ１（見105年度偵字第3381號卷㈠第128頁），暨被告
  乙○○明知證人Ａ１並非南海六六號案檢舉人，業經認定如前，其
  仍將證人Ａ１作為南海六六號檢舉人函知基隆市政府，其主觀上
  當非僅為使證人Ａ１取得該筆檢舉獎金而已，其應存有詐取該筆
  檢舉獎金之不法所有意圖，綜上各情勾稽，堪認證人Ａ１前揭證
  稱其未取得該筆檢舉獎金，堪可採信。
⒒至被告乙○○及其辯護人聲請向基隆市政府函詢如事實欄一㈡所載
  檢舉獎金予以核定發放之依據、流程為何及移送或通報緝獲之
  機關是否必須製作檢舉筆錄始能核定發放檢舉獎金（見本院卷
  二第187頁）及聲請傳喚證人游○亦，待證事實為證人游○亦於9
  8年至100年間擔任宜蘭查緝隊查緝員，實際參與宜蘭查緝隊於
  此期間查緝之走私案件緝獲過程，被告乙○○並無起訴書犯罪事
  實一㈡所載犯行云云（見本院卷一第257頁），然南海六六號案
  檢舉獎金之發放過程，業有卷附99年12月1日北部地區巡防局
  函稿及函文（見非供述證據卷Ｃ59頁正反面、第60頁）、基隆
  市政府100年2月1日基府財菸貳字第1000143481號函及其所附
  分配單（見非供述證據卷Ｃ61、62頁）、北巡局100年5月26日
  函（見104年度偵字第9793號卷㈡第278頁正反面)、南海六六號
  原始憑證黏存單等件影本附卷可稽（見104年度偵字第9793號
  卷㈡第279頁、顯露年籍版本附於不公開卷)，並經基隆市政府1
  00年2月1日基府財菸貳字第1000143481號函（見非供述證據卷
  Ｃ61頁）於說明二記載請依「檢舉或查獲違規菸酒案件獎勵辦
  法」第8條之1及第8條之2規定辦理分配事宜，相關流程及依據
  均已臻明瞭，且證人Ａ１並非南海六六號案檢舉人，至為明確，
  業經認定如上，不因有無製作Ａ１檢舉筆錄或有無提出證人Ａ１檢
  舉筆錄予基隆市政府而有異，相關待證事實均已明瞭，於事實
  一㈡部分之事實認定無影響，前開函詢及證人傳喚均核無調查
  之必要。另被告乙○○及其辯護人聲請再次傳喚證人Ａ１，待證事
  實為證人Ａ１為事實一㈡實際檢舉人，雖其於原審曾到庭作證，
  但對於檢舉獎金領取過程、資格、流向，以及情資提供之過程
  、協助查緝之細節，均未詳實證述，避重就輕，被告乙○○並無
  事實一㈡犯行云云（見本院卷二第217至218頁），惟證人Ａ１業
  已於原審到庭作證並接受交互詰問，被告乙○○及其辯護人質疑
  證人Ａ１未詳實證述，避重就輕云云，已屬辯論證明力事項，核
  無重複傳喚證人Ａ１之必要，附此敘明。 　　　　
㈢金峰號案
  訊據被告乙○○否認有何行使公務員登載不實及共同利用職務上
  機會詐取檢舉獎金之犯行，辯稱：本案是Ａ１先提供具體情資，
  明確指出金峰號涉嫌走私與地點，我才開始注意，並請Ｂ１打探
  ，Ｂ１不時在富基漁港監控，迄99年7月6日發現金峰號即將離港
  ，遂趕緊回報；我一面趕往現場，同時指示己○○為Ａ１製作檢舉
  筆錄以便聲請搜索票，做完筆錄後Ａ１與己○○同車前來現場；並
  於99年7月6日下午9時許發起行動，然金峰號船長尤世同拒不
  配合供出密艙位置，雙方僵持整夜，迄翌日上午7時許在艙內
  鑽得密艙而查獲。本次行動Ａ１、Ｂ１都有上船找尋及鑽探密艙，
  但因最初具體情資是Ａ１提供，我本於「最早提供有效情資者為
  檢舉人」之原則，以Ａ１為此案檢舉人，並無捏造事實，至於甲
  說我「打電話給朋友後就找到密艙」，並非事實云云（見原審
  卷㈧第7至8頁）。經查：
⒈如事實欄一㈢所示證人己○○為證人Ａ１製作金峰號案檢舉筆錄、製
  作金峰號案刑事案件移送書、北巡局以99年9月23日宜蘭機字
  第090013781號函將上開刑事案件移送書影本檢送臺北縣政府
  、新北市政府財政局以101年7月6日北財金字第1012104127號
  函轉發財政部國庫署核定之金峰號檢舉獎金356,700元，被告
  乙○○並通知Ａ１於101年10月3日簽署檢舉獎金領據領取等節，有
  證人己○○、Ａ１證述附卷可稽（詳後述)，並有99年7月6日Ａ１檢
  舉筆錄及真實姓名對照表、新北市政府財政局101年7月6日北
  財金字第1012104127號函、北巡局101年9月24日北局情字第10
  10020721號函、金峰號案原始憑證黏存單、檢舉獎金領據、新
  北市政府110年1月28日新北府財金字第1100146600號函及其所
  附北巡局99年9月23日宜蘭機字第090013781號函及刑事案件移
  送書影本等在卷可稽（見原審卷㈢第329頁正反面，供述證據卷
  ㈠第Ａ92頁反面、第Ａ169頁、第Ａ189頁反面，Ａ238至239、242頁
  、非供述證據卷第Ｃ90頁、第Ｃ91至92頁背面，104年度偵字第9
  793號卷㈡第167頁反面、本院卷四第51至57頁），此部分事實
  首堪先予認定。　　
⒉證人Ａ１於原審審理時具結證稱：就本案尤世同金峰號案走私，
  我沒有提供任何情資給被告乙○○或宜蘭查緝隊其他查緝員；並
  無被告乙○○所述金峰號走私案是我打電話跟被告乙○○檢舉之事
  ；是被告乙○○聯絡我去簽檢舉筆錄；我過去宜蘭查緝隊，己○○
  在製作筆錄，我有看到他打字，等他做完之後，我就在筆錄上
  簽名，我不看內容就簽名；我說是沈分叫我來的，己○○就讓我
  簽名；我簽名的時候沒有看內容，檢舉筆錄是我簽名捺印；被
  告乙○○拿原始憑證黏存單給我簽名我就簽名了；偵訊時我有回
  答情資好像是Ｂ１、辛○○提供，我之所以這樣回答，是因為他們
  最先到達富基漁港，所以直覺認為是他們等語（見原審卷㈢第3
  39頁反面、第329頁、第330頁反面、第332至333頁）；提示之
  104年度偵字第9793號卷㈢第10頁領取檢舉獎金案件一覽表編號
  4號（即金峰號)我沒有檢舉，可是我有簽被告乙○○拿給我的領
  據等語（見原審卷㈡第221頁反面）。是證人Ａ１明確證稱其並未
  提供金峰號案件情資，僅係受被告乙○○之指示簽署該案檢舉筆
  錄及獎金領據。
⒊證人己○○於偵查中具結證稱：99年7月6日化名「羅伯榮」的檢
  舉筆錄是我製作，檢舉筆錄的內容是我參考先前其他案件的檢
  舉筆錄內容繕打，主要的情資包括船名、進出港地點、集團名
  稱，都是被告乙○○打手機給我跟我說，叫我製作檢舉筆錄，說
  有人會來我們辦公室簽名，說這個案件要讓我做主偵，我就依
  照被告乙○○提供的主要情資內容製作這份檢舉筆錄，我後來才
  知道這個人是Ａ１；筆錄中走私私菸300箱的訊息是被告乙○○說
  的，但是怎麼聽到這個消息的過程是我編出來的，Ａ１坐在旁邊
  喝茶、看電視；筆錄製作過程並非跟檢舉人詢問後製作，是我
  打出來之後直接請在旁邊的Ａ１簽名和蓋指印，那次是我第一次
  見到Ａ１，當時我不知道他是誰，是被告乙○○指示會有人來簽名
  ，Ａ１來的時候就說他是沈分叫他來簽名的人，沈分指的就是沈
  分隊長；我沒有問Ａ１如何得知這個情資，因為就是被告乙○○交
  代的，我也不知道情資哪裡來；除了做筆錄這一次外大概3、4
  次，都是在查獲現場他坐被告乙○○的車過來，不知道是來顧車
  還是來當駕駛；（問：Ａ１跟乙○○是什麼關係)我只知道他是乙○○很要好的朋友；情資都是被告乙○○跟我說的，加上我以被告
  乙○○告訴我的情資所揣測的一些地緣背景製作出來的，並不是
  詢問Ａ１而來，Ａ１只有來簽名而已等語（見104年度偵字第9793
  號卷㈡第173至174頁反面、第176頁反面）；於原審審理時證稱
  ：檢舉筆錄裡記載全成16號及金峰號兩艘漁船之內容是被告乙○○跟我說的；兩條船都是被告乙○○跟我講的等語（見原審卷㈣
  第58頁反面)。是證人己○○證稱檢舉筆錄上所載金峰號走私情
  資乃被告乙○○告知，並非證人Ａ１告知，證人Ａ１僅係受被告乙○○
  指示前來簽署筆錄。
⒋證人Ｂ１於原審審理時證稱：我有參與尤世同金峰號走私案查緝
  過程，被告乙○○打電話跟我說，要我找時間去幫他看一下，說
  他聽到有人說富基漁港那裡有人在動，在走私，叫我有時間去
  看一下，並且打聽，被告乙○○說Ａ１那邊路比較熟，所以叫我找
  Ａ１帶我去看一趟，讓我知道富基漁港地形與怎麼走；我好像和
  Ａ１一起去過一次，只是去看路怎麼走，我跟Ａ１去富基漁港的時
  候沒有發現任何可疑狀況，Ａ１完全沒有跟我提到漁船的動靜或
  富基漁港可能有走私，只有聊天。剛開始被告乙○○沒有和我說
  船名，我去第二次還是第三次時，乙○○就叫我看有無金峰號這
  艘船，過幾天晚上我又自己去，差不多待一、兩個小時左右，
  看到一些陌生的貨車進出，靠在漁船邊，不是很正常，隔天我
  就跟被告乙○○、辛○○說我看到的狀況；被告乙○○沒有跟我說為
  何他會發現金峰號這艘船可疑；發動查緝那一天，我跟辛○○、
  丁○○三人先去現場，我看到辛○○打電話給被告乙○○回報，便陸
  續調人來，我上去幫忙找密艙，但沒找到，宜蘭查緝隊的人就
  開始鑽了，Ａ１也有鑽艙，鑽很久，鑽頭太鈍鑽不過去，天亮時
  乙○○去買新的鑽頭，就一下子鑽過去了，我不確定是誰鑽到密
  艙；我不知道本案由Ａ１製作檢舉筆錄並領取檢舉獎金，沒人叫
  我去領金峰號案的檢舉獎金，廉政官詢問時我答稱「金峰號是
  我提供的...金峰號是我去富基時有發現可疑的船隻，我就回
  去舉報..」，當時是被告乙○○叫我去現場看一下，我回來跟被
  告乙○○跟辛○○講，我的確有提供情資，我主觀上這樣就是有提
  供情資，為何我沒有擔任檢舉人這我不清楚；就我所知，被告
  乙○○除了我跟Ａ１以外，應該有其他漁船走私的情資來源等語（
  見原審卷㈣第51至53頁、第57頁正反面）。是被告乙○○透過不
  詳管道查悉富基漁港可能有走私活動，乃商請證人Ｂ１前往監控
  鎖定可疑活動，而證人Ａ１充其量僅曾帶證人Ｂ１至富基漁港看路
  怎麼走，證人Ａ１並未因此發現並提供金峰號案情資。
⒌證人Ａ１所證其並未提供金峰號案件情資，僅係依被告乙○○指示
  簽署檢舉筆錄等節，涉及坦承自身共同犯罪之情節無隱，且其
  與被告乙○○相識甚久，被告乙○○亦自承其與Ａ１關係還不錯（見
  105年度偵字第3381號卷㈡第27頁)，其並無不惜自身同陷貪污
  重罪重刑仍要設詞誣陷與其相熟之被告乙○○之動機，且其證述
  內容，核與證人己○○所證檢舉筆錄上所載金峰號走私情資乃被
  告乙○○告知，並非證人Ａ１告知，證人Ａ１僅係受被告乙○○指示前
  來簽署筆錄等情相符，證人Ａ１此部分證述堪可採信。反觀被告
  乙○○於偵訊時辯稱：金峰號正在搬時被Ａ１及Ｂ１他們看到的，他
  們是先殺過去再叫我過去，當時他們發現走私集團有一些異狀
  叫我們過去，我是先接到Ｂ１電話，再接到Ａ１電話(見104年度偵
  字第9793號卷㈢第137頁）；於羈押庭時供稱：尤世同案我知道
  ，在查緝的前一天Ａ１跟Ｂ１一起到現場看，他們怎麼會有這個風
  聲我不知道，看了之後兩個人一起來找我，隔了一天，Ｂ１單獨
  1個人去現場看，有看到不一樣的狀況，有看到車子也有看到
  船，他就單獨再跟我講這個情況，本件應該是Ａ１也做檢舉筆錄
  ，但事實上做筆錄時兩人都在現場，而且兩人都有講話云云（
  見104年度偵字第9793號卷㈢第268頁），與前引證人Ａ１、己○○
  及Ｂ１證述明顯不符，被告乙○○嗣後於原審審理中改稱尤世同金
  峰號案係Ａ１先跟我講，我請Ｂ１去幫忙才查獲的案子云云（見原
  審卷㈣第57頁反面、卷㈧第7至8頁），無非隨證據揭露及訴訟進
  行而更易其辯詞，委無足採。又偵辦案件獲取情資之管道本屬
  多端，非僅有人提出檢舉一途，被告乙○○長期偵辦走私私菸案
  件累積資源，搜羅情資來源斷非少數，被告乙○○於偵查時亦自
  承：（問：你如何蒐集走私情資？）就是跑線，找諮詢與線人
  ，比對情資；（問：你經常查訪的地點及查訪對象？）到大溪
  、烏石、南方澳等港區或Ｂ１他家，查訪漁民或諮詢、線人；薛
  清輝（龜山倉庫）案我們有聽無線電；從某外國出發的走私香
  菸船，那邊都會通知我們，我收到通報就會去問；除了Ａ１、Ｂ１
  兩人以外我也會跟其他人探聽等語（見104年度偵字第9793號
  卷㈢第50頁、第136頁反面、第268頁），不論被告乙○○係觀察
  船隻動向、拜訪試探線索、其他線民提供或以其他方式獲取走
  私情資，然被告乙○○本身並不符合檢舉人身分，其為詐取本案
  獎勵辦法所提撥檢舉人獎金，而佯由證人Ａ１為檢舉人等情，應
  堪認定。
⒍綜上各情勾稽，堪認證人Ａ１未提供金峰號案情資，並未檢舉該
  案，且被告乙○○明知上情，為圖利用其擔任宜蘭查緝隊分隊長
  ，查緝金峰號走私私菸案，而得偽以Ａ１為檢舉人申領高額檢舉
  獎金之機會，先將金峰號案相關情資線索告知證人己○○，要求
  證人己○○依所述內容先行製作99年7月6日檢舉筆錄，塑造有人
  前來宜蘭查緝隊檢舉金峰號並製作檢舉筆錄後依法偵辦之假象
  ，己○○在該份檢舉筆錄中不實記載Ａ１於99年7月6日15時30分至
  16時50分許，以化名羅伯榮在宜蘭查緝隊辦公室向宜蘭查緝隊
  提出檢舉，接受查緝員己○○詢問，檢舉內容具體指出走私私菸
  集團使用之兩艘漁船之船名（包含「金峰號」及另艘船）及金
  峰號船長姓名、在富基漁港活動等內容，並由被告乙○○通知Ａ１
  到場在99年7月6日檢舉筆錄受詢問人欄簽蓋手印，而完成製作
  不實內容之檢舉筆錄，足以生損害於檢舉筆錄記載之正確性。
  嗣由證人己○○於職務上所掌之99年7月7日宜蘭機字第09900099
  52號海岸巡防總局北部地區巡防局刑事案件移送書（金峰號案
  ）上，不實登載「二、查緝經過：㈠本局宜蘭機動查緝隊於99
  年7月6日16時50分，接獲Ａ１檢舉人指稱……」、「偵辦經過經本
  局宜蘭機動查緝隊接獲Ａ１檢舉人提供情資……」等事項後向士林
  地檢行使，嗣經北巡局以99年9月23日宜蘭機字第090013781號
  函將上開刑事案件移送書影本檢送臺北縣政府。被告乙○○之行
  為，乃以上開與Ａ１、己○○共同為公務員登載不實（檢舉筆錄)
  、共同行使公務員登載不實文書（金峰號刑事案件移送書）等
  方式，偽以Ａ１為金峰號案檢舉人，臺北縣政府接獲前揭刑事案
  件移送書，以為真係因Ａ１檢舉而破獲金峰號案，符合發放檢舉
  獎金給Ａ１之要件，而以新北市政府財政局101年7月6日北財金
  字第1012104127號函轉發財政部國庫署核定之金峰號案檢舉獎
  金356,700元，足以生損害於北巡局製作公文之正確性及臺北
  縣政府對於是否核發檢舉獎金之正確性，嗣被告乙○○通知Ａ１於
  101年10月3日至發放地點簽據具領扣除稅金後71,340元後之獎
  金285,360元，被告乙○○利用上開職務上之機會，與Ａ１共同向
  臺北縣政府（國庫)詐得財物285,360元，主觀上自具有與證人
  己○○、Ａ１間共同公務員登載不實（檢舉筆錄)、與證人己○○間
  共同行使公務員登載不實文書（金峰號刑事案件移送書）、與
  證人Ａ１間共同基於利用職務上機會詐取檢舉獎金之犯意聯絡。
  　
⒎被告乙○○及其辯護人聲請向新北市政府財政局函詢如事實欄一㈢
  所載檢舉獎金予以核定發放之依據、流程為何及移送或通報緝
  獲之機關是否必須製作檢舉筆錄始能核定發放檢舉獎金云云（
  見本院卷二第187頁），然金峰號案檢舉獎金之發放過程，業
  有上開新北市政府財政局101年7月6日北財金字第1012104127
  號函、北巡局101年9月24日北局情字第1010020721號函、金峰
  號案原始憑證黏存單、檢舉獎金領據、新北市政府110年1月28
  日新北府財金字第1100146600號函及其所附北巡局99年9月23
  日宜蘭機字第090013781號函及刑事案件移送書影本等在卷可
  稽，相關流程及依據均已臻明瞭，且證人Ａ１並非金峰號案檢舉
  人，業經認定如上，不因有無提出證人Ａ１檢舉筆錄予新北市政
  府而有異，此部分函詢內容於事實一㈢部分之事實認定無影響
  ，核無調查之必要。被告乙○○及其辯護人復聲請傳喚證人游○
  亦、證人陳○鈴即行政院海巡署苗栗機動查緝隊隊長、證人李○
  恭即汐止分局社后派出所警員、證人楊○昌即宜蘭查緝隊人員
  ，待證事實為證人游○亦於98年至100年間擔任宜蘭查緝隊查緝
  員，實際參與宜蘭查緝隊於此期間查緝之走私案件緝獲過程，
  證人陳○鈴於99年至102年間擔任宜蘭查緝隊分隊長，並實際參
  與宜蘭查緝隊於此期間查緝之走私案件緝獲過程，汐止分局社
  后派出所協助支援，證人李○恭對於在場之人、緝獲過程知之
  甚詳，及證人Ａ１本以檢舉人身分，陪同楊○昌及己○○前往士林
  地檢署聲請搜索票，嗣因電話聯繫當日內勤檢察官後，檢察官
  同意逕行搜索，致未實際前往聲請搜索票，被告乙○○並無起訴
  書犯罪事實一㈢所載犯行（見本院卷一第257至258頁），然縱
  參與協助查緝之分隊長、查緝員及協助支援之警員，亦未必能
  與聞有無檢舉人、檢舉人之身分及檢舉人是否真有實際提供情
  資，而依被告乙○○所辯Ａ１私下提供情資(見104年度偵字第9793
  號卷㈢第137、268頁、原審卷㈣第57頁反面、卷㈧第7至8頁），
  則Ａ１實際有無提供金峰號案情資予被告乙○○，顯非證人游○亦
  、陳○鈴、李○恭及楊○昌親自見聞，而被告乙○○有如事實欄一㈢
  所示犯行，業經認定論述如前，本案待證事實已明，此部分聲
  請無調查之必要。另被告乙○○及其辯護人聲請再次傳喚證人Ａ１
  ，待證事實為證人Ａ１為事實一㈢實際檢舉人，雖其於原審曾到
  庭作證，但對於檢舉獎金領取過程、資格、流向，以及情資提
  供之過程、協助查緝之細節，均未詳實證述，避重就輕，被告
  乙○○並無事實一㈢犯行云云（見本院卷二第217至218頁），惟
  證人Ａ１業已於原審到庭作證並接受交互詰問，被告乙○○及其辯
  護人質疑證人Ａ１未詳實證述，避重就輕云云，已屬辯論證明力
  事項，核無重複傳喚證人Ａ１之必要，附此敘明。　　　
㈣龜山倉庫案
  訊據被告乙○○否認有何行使公務員登載不實、利用職務上機會
  詐取檢舉獎金之犯行，辯稱：本案最早是不明人士找我，說願
  意提供走私情資讓我作業績，我斷然拒絕，而Ａ１建議自行以反
  跟蹤方式跟車查緝源頭貨主，經Ａ１探查到1輛貨車車牌號碼給
  我，我才找Ｂ１討論，並決定由此方向查緝，後續經Ａ１、Ｂ１協助
  跟車，找到本案倉庫。嗣於100年4月13日清晨，我評估時機成
  熟發起行動而查獲，因本案是因Ａ１的建議、提供具體車號才能
  循線查到後續情資，所以我幫Ａ１製作檢舉筆錄、協助申領檢舉
  獎金，並無不法詐領云云（見原審卷㈧第8頁正反面）。經查：
⒈如事實欄一㈣所示被告乙○○為證人Ａ１製作龜山倉庫檢舉筆錄、並
  請證人即同案被告丁○○擬具100年4月14日「行政院海岸巡防署
  海岸巡防總局北部地區巡防局函稿」，由被告在函稿承辦單位
  簽核欄署押並呈請楊○發、丙○○依序簽核後發北巡局100年4月1
  4日宜蘭機字第1000005246號函向桃園縣政府申請龜山倉庫案
  檢舉獎金、桃園縣政府財政局以101年9月18日府財金菸字第10
  10232332號函轉發財政部國庫署核定之檢舉獎金480萬元，被
  告乙○○通知證人Ａ１於101年11月24日在檢舉獎金領據具領人欄
  署押領取獎金等節，為被告乙○○所不爭執，核與證人即同案被
  告丁○○、Ａ１證述發函、領取檢舉獎金過程相符（詳後述)，並
  有上開100年4月6日檢舉筆錄及真實姓名對照表（見非供述證
  據卷第Ｃ94頁至95頁、Ｃ96頁）、北巡局100年4月14日函稿及函
  、桃園縣政府財政局101年9月18日函、龜山倉庫案原始憑證黏
  存單、檢舉獎金領據等在卷可稽（見非供述證據卷第Ｃ103至10
  6頁），此部分事實首堪先予認定。
⒉證人Ａ１在其辯護人陪同下於105年2月19日偵訊具結證稱：（問
  ：上述有哪幾件是你知道的情資是你提供的？)我覺得編號九
  的情資是我提供的，因為是我跟乙○○一起去請教少年仔（台語
  ）；（問：編號五這件，你領了384萬後，如何處理？)我放在
  車上，隔天交給乙○○，當下他有分給我3、40或4、50萬元；（
  問：為何你跟乙○○一起去存460、414萬元？）他拿給我叫我一
  起去存，他叫我存我就去存：（問：你為何這麼聽他的？)因
  為當兵時他很照顧我；（問：錢存在你的帳戶裡，錢就是你的
  嗎？）不是，我逐批的領現交給他；（問：為何要逐批領現交
  給他？)規避查緝；我有將提款卡交給他，有時候他自己去領
  ，有時候是我去領再交給他，所以有時候提款卡放在我這裡，
  我有時候會回南部，所以我會把提款卡交給他；我從我的帳戶
  提出來，再存到我家人帳戶，如果乙○○要用，再從我家人帳戶
  提出來給他；（問：為什麼要這麼複雜？)分散風險；我請我
  家人領4次40萬元，都拿給被告乙○○等語（見105年度偵字第33
  81卷㈠第75頁反面至77頁，附於不公開卷）。在其辯護人陪同
  下於105年4月1日偵訊時具結證稱：薛清輝那一件我有拿到，
  丙○○有在場，領據是被告乙○○拿給我簽的（見105年度偵字第3
  381卷㈡第72頁，附於不公開卷）。於原審審理時具結證稱：我
  一開始於105年1月26日廉詢時供稱「這九案（按：起訴書所載
  犯罪事實）都是我向海巡署提供檢舉情資後領取的檢舉獎金」
  ，但當日下午5時34分開始休息到5時47分後，我改稱大部分檢
  舉情資非我所提供，我只是配合被告乙○○去簽名領取獎金的原
  因，是當初想說可不可以矇過去，後來我就誠實以對，休息的
  過程中沒有發生什麼事；廉詢中我回答「我有提供的情資都沒
  有抓到，除了陳英雄案、春金號2件」，除了我當時回答的陳
  英雄案，春金號案2件外，我另外有提供情資給宜蘭查緝隊的
  是1個槍的案件，其他沒有；我分別於102年1月17日、102年4
  月22日分別存入400多萬元至帳戶，部分是檢舉獎金，比例及
  數額我沒有記；部分獎金存在別的銀行，我剛說的兩個郵局帳
  戶也有存；帳戶裡的錢全部加在一起大約7、800萬元是被告乙○○的錢，都已經給被告乙○○，包括我和我家人的帳戶；分次領
  出，幾次我忘記了；被告乙○○保管提款卡期間有去領款，我不
  知道被告乙○○共領取多少錢，我沒有辦法從存款明細中指出哪
  幾筆是被告乙○○所領取；我偵查中證稱我家人帳戶103年11月6
  日至25日4次提領40萬元合計160萬元是交付給被告乙○○；我把
  我及我家人之帳戶先後交付給被告乙○○使用的時間點我不太確
  定；提示之104年度偵字第9793號卷㈢第10頁領取檢舉獎金案件
  一覽表編號5號（即龜山倉庫案)我沒有檢舉，我有在查緝隊簽
  領據；編號5號我沒有提供任何情資等語（見原審卷㈡第218頁
  正反面、第221至第222頁反面、第225頁正反面、第227頁正反
  面）；龜山倉庫案我不是提供檢舉情資的人；檢舉筆錄是已經
  製作好直接簽名，沒有詢問；龜山倉庫案我有參與跟車、找放
  貨的倉庫等語（見原審卷㈥第46、47頁正反面、第48頁、第50
  頁反面）。是證人Ａ１明確證稱龜山倉庫案情資並非其提供，其
  於共同詐得鉅額檢舉獎金後，復以迂迴方式交由被告乙○○取得
  ，以規避查緝。
⒊證人Ｂ１於原審具結證稱：我有參與龜山倉庫案的查緝過程，被
  告乙○○打電話給我，請我幫忙他去交流道那邊跟車，被告乙○○
  有跟我講那台貨車的車牌號碼，我發現車後就通知他們，他們
  才再跟上去，我除了跟車以外，沒有提供其他情資；我不清楚
  被告乙○○如何鎖定跟車的對象，也不清楚薛清輝倉庫案走私情
  資實際上是何人提供；我沒有擔任本件的檢舉人；Ａ１在另外一
  個交流道跟車；我在薛清輝案查緝前，我完全不知道該案的情
  資，我不知道該案的情資來自於何人；Ａ１為什麼會參與薛清輝
  案的查緝我不知道；我看到Ａ１也是在幫忙跟車等語（見原審卷
  ㈥第17頁反面至18頁、第23頁正反面）。是證人Ｂ１證稱其不知
  該案車號情資來源，然其幫忙跟車時有發現鎖定之車輛，而Ａ１
  在該案係協助跟車。
⒋證人即同案被告丁○○於偵查中具結證稱：薛清輝走私菸酒案件
  我是主辦；當天是被告乙○○帶著我們一起去林口蒐證；我們在
  蒐證時跟到他們的倉庫，發現倉庫後就馬上決定直接執行；Ａ１
  是蒐證時被告乙○○通知他到場，當時我們有二組人，第一天一
  組人從宜蘭跟去林口，另一組人在林口等，第二天就約在林口
  等；（問：該案中Ａ１做什麼？）3天蒐證他都有跟著去，Ａ１就
  是負責跟監車輛；我沒有委託被告乙○○幫我製作筆錄；本案檢
  舉獎金不是我發放，發放時我已經離開查緝隊等語（見104年
  度偵字第9793卷㈡第147頁正反面，附於不公開卷）。於原審審
  理時具結證稱：我在薛清輝龜山倉庫案所參與之查緝行動為跟
  監、搜索現場，龜山倉庫案宜蘭查緝隊實際發動偵查的人是被
  告乙○○，移送書上記載的聯絡人是我；我記得4月11日開始跟
  監，找到倉庫是4月13日；4月13日緝獲當日我記得Ａ１、Ｂ１都在
  ，其他還有分隊長乙○○、廖○傑（改名廖○緯)，其他還有支援
  的警察；Ｂ１他是4月11日中午跟我說林口交流道附近的倉庫有
  私菸，分隊長乙○○說要給我做主偵、整理查緝後資料；Ｂ１沒有
  告訴我他為何知曉此一情資；跟車我有跟Ｂ１一起，其他部分我
  不清楚；查獲後乙○○跟我說Ａ１是檢舉人，案件查獲後要跟縣政
  府書面說明案子有無檢舉人；提示之非供述證據卷Ｃ103頁（北
  巡局100年4月14日函稿）是我擬的，函稿說明欄第三點記載檢
  舉人為Ａ１，是分隊長乙○○告訴我；在廉政署詢問時我才看過乙○○製作的Ａ１檢舉筆錄等語（見原審卷㈥第190頁正反面、第191
  頁反面、第192頁正反面、第194頁反面至第195頁），是證人
  丁○○證稱在龜山倉庫案蒐證、跟車期間，Ａ１係幫忙跟監車輛。
⒌證人Ａ１所證其並未提供龜山倉庫案檢舉情資等節，涉及坦承自
  身共同犯罪之情節無隱，且其與被告乙○○相識甚久，被告乙○○
  亦自承其與Ａ１關係還不錯（見105年度偵字第3381號卷㈡第27頁
  )，並無何不惜自身同陷貪污重罪重刑仍要設詞誣陷與其相熟
  之被告乙○○之動機，且衡情本案涉及檢舉獎金甚鉅，事涉證人
  Ａ１後續返還獎金之數額，倘如被告乙○○所辯龜山倉庫案係證人
  Ａ１探查到重要貨車之車牌號碼並提供予被告乙○○，證人Ａ１並無
  隱瞞而自陷重罪之理，且其證述內容，核與證人Ｂ１、丁○○所證
  Ａ１在該案僅係協助跟車之情相符，佐以被告乙○○及Ａ１領得鉅額
  檢舉獎金後，事隔數月於102年4月22日陪同證人Ａ１至郵局存入
  鉅額現金414萬元（按：龜山倉庫案101年11月24日檢舉獎金38
  4萬元、大寅一號案101年8月7日檢舉獎金30萬1687元，合計41
  4萬1,687元）至Ａ１郵局帳戶，被告乙○○復於102年7月3日中午1
  2時5分許持Ａ１之郵局提款卡在臺北吳興郵局自Ａ１郵局帳戶提領
  現金6萬元及4萬元（合計10萬元)、Ａ１家人帳戶於103年11月間
  短期內經提領現金共160萬元等情，有被告乙○○供述（見104年
  度偵字第9793號卷㈢第56至57頁）、郵局臨櫃存款監視錄影翻
  拍照片16張（見非供述證據卷Ｃ33至37頁)、被告乙○○持卡操作
  自動櫃員機提款之監視錄影翻拍畫面（見非供述證據卷Ｃ38至4
  0頁)及Ａ１及其家人郵局帳戶明細（見非供述證據卷Ｃ30至32頁
  反面）附卷可稽，足以佐證證人Ａ１前揭證述內容信而有徵，堪
  可採信。反觀被告乙○○於偵訊時辯稱：薛清輝案這件是○○○(姓
  名詳卷)他丈人提供的，好像有跟Ｂ１講，Ｂ１有跟Ａ１講，Ａ１再跟
  我講，說我不是有欠績效，我說不要這樣太明顯了，過兩天後
  Ｂ１跟Ａ１一起來說要交貨車，我就說交貨車跟交船不是一樣，然
  後我又說不然就跟，查獲後，總共約384萬元，是給Ａ１領，300
  萬元Ａ１交給Ｂ１，由Ｂ１分得100萬元，另外200萬元給○○○丈人，Ａ
  １留90萬元；我都沒有分到，我有無經手這300萬元我忘記了云
  云（見105年度偵字第3381號卷㈡第26頁反面至第27頁），與前
  引證人Ａ１及Ｂ１證述已多所不符，亦與被告乙○○於原審審理中所
  辯Ａ１探查到貨車車牌號碼給我，才找Ｂ１討論云云，明顯前後不
  一，其供詞反覆翻異，均無非臨訟圖為脫罪，並非可採。本件
  情資雖係由被告乙○○知悉發動，然其不符合請領檢舉獎金資格
  ，為詐領檢舉獎金，而佯以安排Ａ１為檢舉人等情，堪可認定。
⒍綜上各情勾稽，堪認被告乙○○明知龜山倉庫案並非Ａ１檢舉，為
  圖利用其查緝龜山倉庫走私私菸案，而得偽以Ａ１為檢舉人申領
  高額檢舉獎金之機會，先於100年4月14日前之不詳時、地，製
  作100年4月6日檢舉筆錄，在該檢舉筆錄上記載Ａ１於100年4月6
  日上午11時至11時30分許，至宜蘭查緝隊以化名檢舉「番仔」
  、該集團貨車司機都將私菸載到林口交流道附近便利商店交給
  倉庫派來的司機，倉庫司機都在停放便利商店外之箱型車上等
  貨車，廂型車車號是00-0000號，不清楚私菸來源，只知道載
  運至林口附近倉庫等不實事項於其職務上所掌之公文書上，並
  由明知檢舉筆錄情資內容非其所提供之Ａ１在該檢舉筆錄上受詢
  問人欄簽蓋手印，乙○○再於詢問人欄簽名，而完成製作不實內
  容之檢舉筆錄，足以生損害於調查筆錄記載之正確性。嗣宜蘭
  查緝隊於100年4月13日查獲龜山倉庫案後，宜蘭查緝隊隊員丁○○依指示於100年4月14日製作函請桃園縣政府（現改制為桃園
  市政府，下以舊制稱）裁處之北巡局函稿時，乙○○利用不知情
  之丁○○在上開函稿說明欄三不實記載「本案係有檢舉人提供情
  資所查獲之案件，檢舉人資料如後：Ａ１...（Ａ１姓名、身分證
  字號、地址等資料）...」，表示龜山倉庫案係由Ａ１提供檢舉
  情資而查獲，再於函稿承辦單位簽核欄簽名，並呈請不知情之
  楊○發、丙○○依序簽核後發北巡局100年4月14日宜蘭機字第100
  0005246號函予桃園縣政府以行使，乙○○以上開方式，偽以Ａ１
  為龜山倉庫案檢舉人，對桃園縣政府承辦人施以詐術，使桃園
  縣政府（財政局）核發龜山倉庫案獎勵金時，因上開函文所載
  Ａ１提供檢舉情資而查獲等不實內容，認定該案係由檢舉人Ａ１在
  相關單位未發覺前，向宜蘭查緝隊提供具體情資而查獲，符合
  「檢舉或查獲違規菸酒案件獎勵辦法」所定之核發檢舉獎金要
  件，而向財政部國庫署申請核發檢舉獎金480萬元獲准後以桃
  園縣政府101年9月18日府財金菸字第1010232332號函請北巡局
  通知檢舉人領取事宜，足以生損害於北巡局製作公文之正確性
  ，及桃園縣政府對於是否核發檢舉獎金之正確性。嗣乙○○通知
  同具有詐領檢舉獎金犯意聯絡之Ａ１於101年11月24日至發放地
  點，由Ａ１簽據具領扣除稅金96萬元後之檢舉獎金384萬元。被
  告乙○○利用上開職務上之機會，與Ａ１共同向桃園縣政府（國庫
  ）詐得財物384萬元，祥主觀上自具有與證人Ａ１間共同公務員
  登載不實事項於職務上所掌文書（檢舉筆錄)、共同利用職務
  上機會詐取檢舉獎金之犯意聯絡及行使公務員登載不實文書（
  北巡局函稿)之犯意無訛。
⒎被告乙○○及其辯護人聲請向桃園市政府函詢如事實欄一㈣所載檢
  舉獎金予以核定發放之依據、流程為何及移送或通報緝獲之機
  關是否必須製作檢舉筆錄始能核定發放檢舉獎金云云（見本院
  卷二第187頁），然龜山倉庫案檢舉獎金之發放過程，業有上
  開100年4月6日檢舉筆錄及真實姓名對照表（見非供述證據卷
  第Ｃ94頁至95頁、Ｃ96頁）、北巡局100年4月14日函稿及函、桃
  園縣政府財政局101年9月18日函、龜山倉庫案原始憑證黏存單
  、檢舉獎金領據等在卷可稽（見非供述證據卷第Ｃ103至106頁
  ），相關流程及依據均已臻明瞭，且證人Ａ１並非龜山倉庫案檢
  舉人，業經認定如上，不因有無提出證人Ａ１檢舉筆錄予桃園市
  政府而有異，此部分函詢內容於事實一㈣部分之事實認定無影
  響，核無調查之必要。被告乙○○及其辯護人復聲請傳喚證人陳
  ○鈴、證人李○恭，待證事實為證人陳○鈴於99年至102年間擔任
  宜蘭查緝隊分隊長，並實際參與宜蘭查緝隊於此期間查緝之走
  私案件緝獲過程，汐止分局社后派出所協助支援，證人李○恭
  對於在場之人、緝獲過程知之甚詳，被告乙○○並無起訴書犯罪
  事實一㈣所載犯行（見本院卷一第257至258頁），然縱參與協
  助查緝之分隊長及協助支援之警員，亦未必能與聞有無檢舉人
  、檢舉人之身分及檢舉人是否真有實際提供情資，而依被告乙○○所辯Ａ１私下探查提供龜山倉庫案情資，則Ａ１實際有無提供龜
  山倉庫案情資予被告乙○○，顯非證人陳○鈴、李○恭親自見聞，
  而被告乙○○有如事實欄一㈣所示犯行，業經認定論述如前，本
  案待證事實已明，此部分聲請無調查之必要；另被告乙○○及其
  辯護人聲請再次傳喚證人Ａ１，待證事實為證人Ａ１為事實一㈣實
  際檢舉人，雖其於原審曾到庭作證，但對於檢舉獎金領取過程
  、資格、流向，以及情資提供之過程、協助查緝之細節，均未
  詳實證述，避重就輕，被告乙○○並無事實一㈣犯行云云（見本
  院卷二第217至218頁），惟證人Ａ１業已於原審到庭作證，並就
  相關款項去向接受交互詰問（見原審卷㈡第202至204、218頁反
  面至222頁、第225頁正反面、第226至227頁反面、第362頁反
  面至第363頁、原審卷㈥第47至48頁、第52頁反面至54頁、第58
  頁正反面、第59頁反面），且卷內亦早有Ａ１及其家人帳戶明細
  （見非供述證據卷Ｃ30至32頁反面、第Ｃ185頁；104年度偵字第
  9793號卷一48至49頁；104年度偵字第9793號卷三第31至35頁
  ，附於不公開卷；102年度他字第8962號卷第57頁，附於不公
  開卷）附卷可稽，已足供與領取龜山倉庫案檢舉獎金之時點（
  101年11月24日）勾稽比對，被告乙○○及其辯護人質疑證人Ａ１
  未詳實證述，避重就輕云云，已屬辯論證明力事項，核無重複
  傳喚證人Ａ１之必要，附此敘明。　
㈤大寅一號案、富祥八號案
　訊據被告乙○○否認有何行使公務員登載不實、利用職務上機會
  詐取檢舉獎金之犯行，辯稱：本案最初是Ａ１主動提供情資說走
  私集團會在龜山島後方海域接駁私菸後，分由大寅一號、富祥
  八號、坤池號3艘船衝岸，因龜山島後方海域屬海巡署岸際雷
  達盲區，我對此海域接駁走私模式仍不熟悉，故我接獲Ａ１情資
  後，曾向Ｂ１打聽確認此走私模式，經Ｂ１解說後開始安排查緝行
  動，並鎖定目標為載運私菸之母船（俗稱中桶），但怕龜山島
  勤務區的第七海巡隊若事先知情會走漏查緝行動，所以和該區
  隔鄰之十六海巡隊熟識的張○翔合作，請張○翔在我通知時，調
  度艦艇於海上協助查緝，迄該走私集團行動日接近，我先於10
  0年10月12日依據Ａ１先前提供情資，製作檢舉筆錄及年籍對照
  表，經Ａ１確認後署押；雖最後大寅一號、富祥八號由不同海巡
  隊查獲，但Ａ１是最初提供明確情資給我的人，最後也根據該情
  資查獲云云。經查：
⒈如事實欄一㈤所示被告乙○○以證人Ａ１為檢舉人製作100年10月12
  日大寅一號、富祥八號案檢舉筆錄、嗣查獲大寅一號、富祥八
  號案及發北巡局函、通知Ａ１在檢舉獎金領據具領人欄署押領取
  獎金等情，為被告乙○○所不爭執，並有證人楊○、廖○緯、Ａ１證
  述查緝、發函、協調、領取獎金過程等情在卷（詳後述)，及1
  00年10月12日檢舉筆錄、大寅一號、富祥八號案之北巡局101
  年4月26日宜蘭機字第1010012994號函、十六海巡隊101年5月1
  日洋局十六偵字第1013010253號函、101年12月5日宜蘭機字第
  1010024883號函、宜蘭縣政府101年7月17日府財菸字第101011
  0021號函、第七海巡隊101年7月23日洋局七偵字第1012111065
  號函、100年10月19日、21日、27日會議紀錄、新北市政府財
  政局101年5月31日北財金字第1011877982函、宜蘭縣政府101
  年12月12日府財菸字第1010193158號函、宜蘭縣政府101年12
  月26日府財菸字第1010204823號函、北巡局102年2月8日北局
  情字第1020002311號函、大寅一號、富祥八號案原始憑證黏存
  單、檢舉獎金領據等在卷可稽（非供述證據卷第Ｃ109至110頁
  、116至120頁、123至124、126至127頁反面、Ｃ129頁正反面、
  Ｃ130至132頁），此部分事實首堪先予認定。　
⒉證人Ａ１於原審審理時證稱：大寅一號案、富祥八號案我不是提
  供檢舉情資的人；提示之非供述證據卷第Ｃ109至110頁大寅一
  號和富祥八號案檢舉筆錄的Ａ１是我，筆錄是已經製作好直接簽
  名，沒有詢問；（問：為何你說你是人頭，你卻不知道為檢舉
  人的要件，那你是如何擔任檢舉人？）情資不是我提供的；在
  廉政署一開始沒有誠實供述，但是同一天後來就誠實講了；之
  前是怕害到被告乙○○，後來是想到我爸爸，所以我才會據實回
  答，後面改口說的是實話；我之所以不想害到被告乙○○是因為
  被告乙○○很照顧我等語（見原審卷㈥第46、47頁正反面、第48
  頁、第59頁正反面、第60頁、第61頁正反面）。是證人Ａ１明確
  證稱大寅一號及富祥八號案情資非其提供。
⒊證人Ｂ１於偵查時具結證稱：吳明煬案我確實有提供情資（見105
  年度偵字第3381號卷㈠第236頁，附於不公開卷）；富祥八號走
  私情資是我提供的，他跟大寅一號、坤池號是一起的，這三艘
  船都是一起走私的，我把這一件走私情資提供給宜蘭查緝隊的
  乙○○，因為這一件是搶灘的，我不知道他在哪裡上岸，所以無
  法在岸上查緝，我就建議乙○○他們應該要協調海巡署的海巡艇
  來查緝等語（見105年度偵字第3381號卷㈡第232頁正反面，附
  於不公開卷）。於原審審理時證稱：富祥八號走私案我有提供
  走私情資，我印象中被告乙○○有跟我講3艘的船名，要我打聽
  他們座落的位置大概在哪裡、大概在哪一天；乙○○跟我講船名
  ，叫我幫他問，問這3艘船是怎麼樣的作法，大概是何時會做
  ，比如說搶灘、港內等方式；後來我跟被告乙○○說確定這3艘
  船有在做搶灘，在抓到的前1、2天跟他說的，之後在第2天就
  被他們抓到了；我不知道被告乙○○最初走私情資是來自何人，
  這些被告乙○○不會跟我講；乙○○先跟我講這3艘船，請我幫他
  打聽，打聽完後我回到隊上跟他講我替他打聽回來的，這3艘
  船大概何時會在龜山島附近做；乙○○只有跟我講富祥八號、坤
  池號、大寅一號這三艘船的船名，請我去打聽他們大概是用什
  麼方式做；大寅一號、富祥八號我都有提供情資等語（見原審
  卷㈥第18頁反面至19頁、第22頁反面至23頁、第24頁、第29頁
  正反面）。是被告乙○○透過不詳管道得知「大寅一號、富祥八
  號、坤池號」可能走私私菸，為求確定走私態樣、時間，便商
  請Ｂ１前往查證提供情資，由Ｂ１探得大寅一號、富祥八號、坤池
  號可能作案時間、接駁走私物品後停留在龜山島海域後伺機搶
  灘。
⒋證人即時任海巡署第七海巡隊分緝組主任楊○於原審審理時具結
  證稱：偵查中我所稱第七海巡隊是因為有隊員收到諮詢人員的
  線報，所以海巡隊在早上出勤後大約中午12點就抵達頭城外海
  埋伏等陳述，有航跡可以佐證；當天我們隊長已經退休，可是
  繼續指揮線上的船艇查緝富祥八號，第七海巡隊2036巡防艇接
  受隊長當天下午3時的電話指示，前往當地查緝埋伏，在烏石
  港外定置漁網處有查到富祥八號的管筏裡藏有私菸，帶回蘇澳
  港作清點，把人犯依照菸酒管理法製作筆錄，香菸交由宜蘭縣
  政府；巡防區召集人丙○○透過勤指系統通知的時間與我們巡防
  艇查獲的時間相當接近，在簽辦行政流程的時候巡防艇已經回
  報說已查獲，導致情資認定上有兩隊的爭議性；那時候我在第
  七海巡隊的值班室，有收到巡防區的傳真通報，那時候船已經
  查緝了；傳真通知時，我們已經上船查獲了，情資的通知只有
  到我們值班室，沒有到我們艇上，我們艇上不知道有傳真單；
  協調3次都沒有達成共識，所以報請上級協調，大概1、2年，
  最後是說查緝獎金兩隊各一半；檢舉人的部分，宜蘭縣政府發
  函通知我們看有沒有檢舉人，本隊答覆沒有檢舉人，公文副知
  宜蘭查緝隊，宜蘭查緝隊就發文給縣政府說這個案子是他們檢
  舉人的案子，所以去聲請檢舉人獎金等語（見原審卷㈤第126頁
  反面至127頁、第128頁反面至130頁反面）。另證人廖○緯（原
  名廖○傑）於原審審理時具結證稱：大寅一號及富祥八號案的
  走私情資來源為何我不知道；富祥八號案我於101年12月5日發
  函給縣政府表示有檢舉人，確實是被告乙○○的指示；我沒有看
  到檢舉筆錄；我當初發這個文是幫忙打公文，是被告乙○○跟我
  說有檢舉人，檢舉人本來就是被告乙○○自己聯繫的部分，我不
  知道檢舉人是誰，長官叫我發文我就發文；富祥八號案發放檢
  舉獎金的地點我沒有印象，現金如何交給檢舉人我沒有印象；
  發放前要聯繫檢舉人，應該是被告乙○○跟我說檢舉人是Ａ１；大
  寅一號及富祥八號發放檢舉獎金時檢舉人是誰聯繫的我無法肯
  定，不記得了等語（見原審卷㈤第138至139頁反面、第144頁反
  面、第145頁）。是第七海巡隊向宜蘭縣政府函覆稱富祥八號
  案沒有檢舉人，而證人廖○緯係依被告乙○○之指示發文及處理
  原始憑證黏存單事宜。
⒌證人Ａ１所證其並未提供大寅一號案、富祥八號案檢舉情資等節
  ，涉及坦承自身共同犯罪之情節無隱，且其與被告乙○○相識甚
  久，被告乙○○亦自承其與Ａ１關係還不錯（見105年度偵字第338
  1號卷㈡第27頁)，並無何不惜自身同陷貪污重罪重刑仍要設詞
  誣陷被告乙○○之動機，佐以卷附100年10月12日Ａ１檢舉筆錄所
  載大寅一號案、富祥八號等走私時間、接駁走私物品後停留在
  龜山島海域後伺機搶灘等情資，均係前揭證人Ｂ１於原審審理時
  證稱其查知後告知被告乙○○之資訊，有證人Ｂ１證述及前揭檢舉
  筆錄附卷可資比對，足供補強證人Ａ１所稱其僅係配合在檢舉筆
  錄簽名，其上情資並非其提供等節，確與事實相符，堪可採信
  。暨被告乙○○及Ａ１領得大寅一號案檢舉獎金後，事隔數月於10
  2年4月22日陪同證人Ａ１至郵局存入鉅額現金414萬元（按：龜
  山倉庫案101年11月24日檢舉獎金384萬元、大寅一號案101年8
  月7日檢舉獎金30萬1687元，合計414萬1,687元）至Ａ１郵局帳
  戶，被告乙○○復於102年7月3日中午12時5分許持Ａ１之郵局提款
  卡在臺北吳興郵局自Ａ１郵局帳戶提領現金6萬元及4萬元（合計
  10萬元)，有被告乙○○供述（見104年度偵字第9793號卷㈢第56
  至57頁）、郵局臨櫃存款監視錄影翻拍照片16張（見非供述證
  據卷Ｃ33至37頁)、被告乙○○持卡操作自動櫃員機提款之監視錄
  影翻拍畫面（見非供述證據卷Ｃ38至40頁)及Ａ１及其家人郵局帳
  戶明細（見非供述證據卷Ｃ30至32頁反面）附卷可稽，益徵證
  人Ａ１前揭證述內容信而有徵，堪可採信。反觀被告乙○○先辯稱
  ：吳明煬的案件是Ａ１檢舉的，他有確實提供走私的船在龜山島
  後面要接駁的訊息給我等語（見104年度偵字第9793號卷㈢第26
  7頁反面)，又辯稱：（問：吳明煬案情資來源是誰？）Ｂ１跟Ａ１
  講，Ａ１再跟我講的等語（見105年度偵字第3381號卷㈡第27頁)
  ，與前引證人Ａ１及Ｂ１原審審理時之證述均不相符，已見情虛，
  其嗣又於原審審理時改稱：我接獲Ａ１情資後，向Ｂ１打聽確認走
  私模式，經Ｂ１解說後開始安排查緝行動云云（見原審卷㈧第8頁
  反面至第11頁），無非卸責之詞，不足採信。
⒍綜上各情勾稽，堪認證人Ａ１未提供大寅一號、富祥八號檢舉情
  資，本案並非證人Ａ１檢舉，被告乙○○明知上情，為圖利用其參
  與查緝大寅一號及富祥八號走私私菸案，而得偽以Ａ１為檢舉人
  申領高額檢舉獎金之機會，製作100年10月12日檢舉筆錄，於
  該檢舉筆錄上登載Ａ１於100年10月12日15時至15時45分許在宜
  蘭查緝隊辦公室向宜蘭查緝隊檢舉「番仔猛」走私私菸集團將
  以大寅一號、富祥八號、坤池號等舢舨犯走私案，並具體指出
  走私模式為由「中桶」載運私菸至近海轉給衝岸舢舨搶灘上岸
  、時間為翌日或後天、「一早出港接貨，然後就到龜山島附近
  釣魚，等到天黑後到約定的海灘下貨」等不實事項於其職務上
  所掌之公文書上，並由Ａ１在該檢舉筆錄上受詢問人欄簽蓋手印
  ，被告乙○○再於詢問人欄蓋印，而完成製作不實內容之檢舉筆
  錄，足以生損害於檢舉筆錄記載之正確性。大寅一號、富祥八
  號案破獲後，被告乙○○復於101年4月26日自任聯絡人，在職務
  上所掌之北巡局函稿公文書上不實登載「主旨：本局宜蘭機動
  查緝隊與貴隊（按：十六海巡隊）於一百年十月十四日共同查
  獲『大寅一號』……，係為檢舉人舉報查獲之案件」（證人Ｂ１係經
  被告乙○○告知始得知上開3艘船隻船名，證人Ａ１僅係配合在檢
  舉筆錄上簽名並未真正提供情資，均非檢舉人），表示大寅一
  號案係有檢舉人符合檢舉人要件提供檢舉情資而查獲，並呈請
  不知情之隊長丙○○簽核後發北巡局101年4月26日宜蘭機字第10
  10012994號函予十六海巡隊以行使，由十六海巡隊向臺北縣政
  府申請大寅一號案檢舉獎金，被告乙○○以上開方式行使公務員
  登載不實文書，偽以Ａ１為大寅一號案檢舉人，使臺北縣政府（
  財政局)核發大寅一號案獎勵金時，因上開函文所載不實內容
  ，認定該案有檢舉人在相關單位未發覺前，向宜蘭查緝隊提供
  具體情資而查獲，符合「檢舉或查獲違規菸酒案件獎勵辦法」
  所定之核發檢舉獎金要件，而向財政部國庫署申請核發檢舉獎
  金37萬7,108元獲准後，以新北市政府財政局101年5月31日北
  財金字第1011877982號函請北巡局通知檢舉人領取事宜，足以
  生損害於北巡局製作公文之正確性，及臺北縣政府對於是否核
  發檢舉獎金之正確性。嗣被告乙○○通知Ａ１於101年8月7日至發
  放地點，在檢舉獎金領據具領人欄署押領取獎金，被告乙○○利
  用上開職務上之機會，與Ａ１共同向新北市政府（國庫）詐得扣
  除稅款75,421元後的獎金301,687元。富祥八號經查獲後，被
  告乙○○利用不知情之廖○緯（原名廖○傑）在其與廖○緯職務上
  所掌之北巡局函稿公文書登載「本案係為本局宜蘭機動查緝隊
  ……於100年10月4日接獲檢舉人提供線情後，得知……針對此案製
  作檢舉筆錄乙份供宜蘭查緝隊備查之用...本案確因檢舉人提
  供線情後所破獲無誤……」等不實事項，表示富祥八號案係有檢
  舉人符合檢舉人要件提供檢舉情資而查獲，與廖○緯依序簽核
  並呈請不知情之隊長丙○○核可後發北巡局101年12月5日宜蘭機
  字第1010024883號函予宜蘭縣政府以行使，使宜蘭縣政府（財
  政局)核發富祥八號案獎勵金時，誤認該案有檢舉人在相關單
  位未發覺前，向宜蘭查緝隊提供具體情資而查獲，符合「檢舉
  或查獲違規菸酒案件獎勵辦法」所定之核發檢舉獎金要件，而
  向財政部國庫署申請核發檢舉獎金26,100元獲准後，以101年1
  2月26日府財菸字第1010204823號函請北巡局通知檢舉人領取
  事宜，足以生損害於北巡局製作公文之正確性，及宜蘭縣政府
  對於是否核發檢舉獎金之正確性。嗣由Ａ１在102年2月21日檢舉
  獎金領據上署押領取獎金，乙○○利用上開職務上之機會，與Ａ１
  共同向宜蘭縣政府（國庫）詐得扣除稅款5,220元後的獎金20,
  880元。被告乙○○主觀上自具有行使公務員登載不實文書（北
  巡局函稿）之犯意、與證人Ａ１間共同公務員登載不實（檢舉筆
  錄)、共同利用職務上機會詐取大寅一號及富祥八號案檢舉獎
  金之犯意聯絡無訛。　
⒎被告乙○○及其辯護人聲請向新北市政府財政局及宜蘭縣政府函
  詢如事實欄一㈤所載大寅一號、富祥八號案檢舉獎金予以核定
  發放之依據、流程為何及移送或通報緝獲之機關是否必須製作
  檢舉筆錄始能核定發放檢舉獎金云云（見本院卷二第187頁）
  ，然上開大寅一號、富祥八號案檢舉獎金之發放過程，業有上
  開100年10月12日檢舉筆錄、大寅一號、富祥八號案之北巡局1
  01年4月26日宜蘭機字第1010012994號函、十六海巡隊101年5
  月1日洋局十六偵字第1013010253號函、101年12月5日宜蘭機
  字第1010024883號函、宜蘭縣政府101年7月17日府財菸字第10
  10110021號函、第七海巡隊101年7月23日洋局七偵字第101211
  1065號函、100年10月19日、21日、27日會議紀錄、新北市政
  府財政局101年5月31日北財金字第1011877982函、宜蘭縣政府
  101年12月12日府財菸字第1010193158號函、宜蘭縣政府101年
  12月26日府財菸字第1010204823號函、北巡局102年2月8日北
  局情字第1020002311號函、大寅一號、富祥八號案原始憑證黏
  存單、檢舉獎金領據等在卷可稽，相關流程及依據均已臻明瞭
  ，且證人Ａ１並非大寅一號、富祥八號案之檢舉人，業經認定如
  上，不因有無提出證人Ａ１檢舉筆錄予新北市政府及宜蘭縣政府
  而有異，此部分函詢內容於事實一㈤部分之事實認定無影響，
  核無調查之必要。被告乙○○及其辯護人復聲請傳喚證人陳○鈴
  、李○恭、證人張○翔即時任海巡署第16海巡隊人員，待證事實
  為證人陳○鈴於99年至102年間擔任宜蘭查緝隊分隊長，並實際
  參與宜蘭查緝隊於此期間查緝之走私案件緝獲過程，汐止分局
  社后派出所協助支援，證人李○恭對於在場之人、緝獲過程知
  之甚詳，證人張○翔對於本案緝獲過程、在場人員知之甚詳，
  被告乙○○並無起訴書犯罪事實一㈤所載犯行云云（見本院卷一
  第257至258頁），然縱參與協助查緝之分隊長、協助支援之警
  員、協助調度艦艇海上查緝之海巡隊人員，亦未必能與聞有無
  檢舉人、檢舉人之身分及檢舉人是否真有實際提供情資，而依
  被告乙○○所辯Ａ１私下探查提供大寅一號案、富祥八號案情資，
  則Ａ１實際有無提供大寅一號案、富祥八號案情資予被告乙○○，
  顯非證人陳○鈴、李○恭及張○翔親自見聞，而被告乙○○有如事
  實欄一㈤所示犯行，業經認定論述如前，本案待證事實已明，
  此部分聲請無調查之必要；另被告乙○○及其辯護人聲請再次傳
  喚證人Ａ１，待證事實為證人Ａ１為事實一㈤實際檢舉人，雖其於
  原審曾到庭作證，但對於檢舉獎金領取過程、資格、流向，以
  及情資提供之過程、協助查緝之細節，均未詳實證述，避重就
  輕，被告乙○○並無事實一㈤犯行云云（見本院卷二第217至218
  頁），惟證人Ａ１業已於原審到庭作證，並就相關款項去向接受
  交互詰問（見原審卷㈡第202至204、218頁反面至222頁、第225
  頁正反面、第226至227頁反面、原審卷㈥第47至48頁、第52頁
  反面至54頁、第58頁正反面、第59頁反面），且卷內亦早有Ａ１
  及其家人帳戶明細（見非供述證據卷Ｃ30至32頁反面、第Ｃ185
  頁；104年度偵字第9793號卷一48至49頁；104年度偵字第9793
  號卷三第31至35頁，附於不公開卷；102年度他字第8962號卷
  第57頁，附於不公開卷）附卷可稽，已足供與領取大寅一號案
  檢舉獎金之時點（101年8月7日）勾稽比對，被告乙○○及其辯
  護人質疑證人Ａ１未詳實證述，避重就輕云云，已屬辯論證明力
  事項，核無重複傳喚證人Ａ１之必要，附此敘明。　　　
㈥（張松發）聯勝發號案
1.被告乙○○部分　
　訊據被告乙○○否認有何共同行使公務員登載不實、利用職務上
  機會詐取檢舉獎金等犯行，辯稱：本案是Ａ１首先提供情資給我
  ，說等聯勝發號駛入南方澳港區後即可查獲走私，並同時說可
  能有宜蘭查緝隊隊員或諮詢與聯勝發號成員熟識，故建議不宜
  交由宜蘭查緝隊主辦。且已經有走私集團在打聽是什麼人和宜
  蘭查緝隊合作，Ａ１也希望暫避風頭，我才將本案移給臺北查緝
  隊的甲○○，並和甲○○說宜蘭查緝隊有檢舉人提供情資，但因本
  隊不便出面與聲請搜索票，故委請臺北查緝隊主辦，且與宜蘭
  查緝隊一起偵辦，共分績效，101年1月6日，我和Ａ１、甲○○約
  在「新店捷運站」旁某咖啡廳見面，我稍做停留寒暄後即先行
  離去，由Ａ１直接跟甲○○說明情資、製作筆錄，我沒有參與筆錄
  製作過程，101年1月11日，臺北查緝隊監控到聯勝發號進入南
  方澳漁港，便通知宜蘭查緝隊，宜蘭查緝隊分隊長陳○鈴率員
  前往協助並在該船密艙內緝獲私菸，宜蘭縣政府函詢本案有無
  檢舉人時，甲○○據實答覆乃接獲檢舉查獲，且於檢舉獎金撥發
  後通知Ａ１前來領取，亦無不法云云（見原審卷㈧第11至12頁）
  。經查：
⑴如事實欄一㈥所示被告乙○○請甲○○為Ａ１製作聯勝發號案檢舉筆錄
  ，嗣經以北巡局101年1月11日台北機字第1010000680號函（函
  文聯絡人甲○○)持以報請臺灣宜蘭地方檢察署檢察官許可後向
  臺灣宜蘭地方法院聲請核發搜索票，聯勝發號遭臺北查緝隊及
  宜蘭查緝隊共同查獲後，由甲○○簽請發北巡局101年6月21日台
  北機字第1010015916號函稿，向宜蘭縣政府申請聯勝發號案檢
  舉獎金，宜蘭縣政府嗣以101年7月25日府財菸字第1010114935
  號函轉發財政部國庫署核定之檢舉獎金288萬4,200元，乃由甲○○通知Ａ１於101年10月31日在檢舉獎金領據具領人欄署押領取
  獎金230萬7,360元等節，為被告乙○○所不爭執，並有證人Ａ１、
  甲○○證述在卷（詳後述)，並有聯勝發號案檢舉筆錄、北巡局1
  01年6月21日台北機字第1010015916號函、宜蘭縣政府101年7
  月25日府財菸字第1010114935號函、105年3月14日府財菸字第
  1050037379號函、聯勝發號案原始憑證黏存單及領據（見廉政
  署非供述證據卷第Ｃ133至134、141至145頁）、宜蘭地方法院1
  01年度聲搜字第56號搜索影卷（含北巡局101年1月11日台北機
  字第1010000680號函、101年1月13日台北機字第1010000822號
  函，見本院卷六第3至89頁）等在卷可稽，此部分事實首堪先
  予認定。　
⑵證人Ａ１在其辯護人陪同下於105年2月19日偵訊具結證稱：（問
  ：上述有哪幾件是你知道的情資是你提供的？)我覺得編號九
  的情資是我提供的，因為是我跟乙○○一起去請教少年仔（台語
  ）；編號七（聯勝發號案）案件我有實際領到獎金；（問：編
  號七這件你領了230萬7,360元，如何處理？）當天交給乙○○，
  當下他分給我3、40萬或4、50萬元；（問：為何你可以領到上
  述的錢？）應該是我有出面去做筆錄；（問：為何你跟乙○○一
  起去存460、414萬元？）他拿給我叫我一起去存，他叫我存我
  就去存：（問：你為何這麼聽他的？)因為當兵時他很照顧我
  ；（問：錢存在你的帳戶裡，錢就是你的嗎？）不是，我逐批
  的領現交給他；（問：為何要逐批領現交給他？)規避查緝；
  我有將提款卡交給他，有時候他自己去領，有時候是我去領再
  交給他，所以有時候提款卡放在我這裡，我有時候會回南部，
  所以我會把提款卡交給他；我從我的帳戶提出來，再存到我家
  人帳戶，如果乙○○要用，再從我家人帳戶提出來給他；（問：
  為什麼要這麼複雜？)分散風險；我請我家人領4次40萬元，都
  拿給被告乙○○等語（見105年度偵字第3381卷㈠第75頁反面至77
  頁，附於不公開卷）；在其辯護人陪同下於105年4月1日偵訊
  具結證稱：（問：張松發號案情資來源是誰？）我之前有聽過
  說情資來源是Ｂ１；（問：是聽乙○○說的還是聽Ｂ１自己說的？）
  我記得不是那麼清楚了；（問：你知道為何這一件要找臺北查
  緝隊做筆錄？）我不知道，第一次做筆錄是在乙○○車上，車是
  停在臺北查緝隊附近，去之前我就知道要做筆錄，因為乙○○有
  跟我說要我去簽名，然後車停在臺北查緝隊附近時，甲○○自己
  走上車，我坐在前座，乙○○開車，甲○○坐後座；（問：甲○○上
  車後有無跟你詢問本件情資來源與過程？）都沒有問，上車後
  就拿出筆錄要我簽名，筆錄是事先做好的；（問：你有無看筆
  錄內容？）沒有；（問：為何沒有看就簽名？）我都沒有看；
  （問：為何沒有看？）我相信乙○○，他叫我簽我就簽；（問：
  有無聽聞是因為宜蘭查緝隊的人跟這一件案子走私對象有關連
  ，所以不能在宜蘭查緝隊做筆錄？）我沒有聽說過（見105年
  度偵字第3381卷㈡第69頁反面至第70頁反面，附於不公開卷）
  。於原審審理時證稱略以：我一開始於105年1月26日廉詢時供
  稱「這九案（按：起訴書所載犯罪事實）都是我向海巡署提供
  檢舉情資後領取的檢舉獎金」，但當日下午5時34分開始休息
  到5時47分後，我改稱大部分檢舉情資非我所提供，我只是配
  合被告乙○○去簽名領取獎金的原因，是當初想說可不可以矇過
  去，後來我就誠實以對，休息的過程中沒有發生什麼事；廉詢
  中我回答「我有提供的情資都沒有抓到，除了陳英雄案、春金
  號2件」，除了我當時回答的陳英雄案，春金號案2件外，我另
  外有提供情資給宜蘭查緝隊的是1個槍的案件，其他沒有；編
  號七號我沒有檢舉，是甲○○拿給我簽領據；（問：你分別於10
  2年1月17日存入414萬、102年4月22日存入460萬款項至你所有
  之郵局帳戶，是否如此？）是；領到的檢舉獎金有部分存在第
  一銀行，部分存在兩個郵局帳戶；帳戶裡全部加在一起大約有
  7、800萬元是乙○○的錢，都已經交付給乙○○，我和我家人申辦
  的兩個帳戶都有領取；7號我沒有提供任何情資（見原審卷㈡第
  218頁正反面、第221至222頁反面、第225頁、第227頁正反面
  ）；（問：張松發聯勝發號檢舉筆錄是誰替你製作？）甲○○；
  （問：何人告訴你甲○○會幫你製作檢舉筆錄？）乙○○；直接過
  去找甲○○簽；我就直接簽而已，是乙○○通知叫我去簽的；（問
  ：你有無看過檢舉筆錄？）我沒有看筆錄的內容，我就直接在
  筆錄最後一頁簽名；（問：你為何沒有看檢舉筆錄內容就直接
  簽名？）我就是信任乙○○；（問：甲○○有無跟你說檢舉筆錄的
  內容是什麼？）沒有；（問：實際提供情資的檢舉人到底是不
  是你？)不是；我有領取到聯勝發號檢舉獎金200多萬元，甲○○
  及臺北查緝隊隊長都在；領到後有在車上把檢舉獎金拿給乙○○
  ，乙○○有給我酬勞，好像是30、40萬元，確切金額無法確認；
  （問：你為何願意擔任張松發聯勝發號由乙○○安排的人頭檢舉
  人？）信任乙○○；（問：請你仔細回想，你是否曾經在張松發
  聯勝發號走私案查獲之前，你是否確實沒有告訴過乙○○有關該
  案的任何情資？)沒有；（問：就你的理解，甲○○在張松發聯
  勝發號整案偵辦過程中，到底是否知道你是人頭檢舉人？）我
  不知道甲○○是否知道我是人頭檢舉人；張松發聯勝發號這件，
  因為時間太久了，我只記得我好像查獲到的時候有在現場；（
  問：甲○○有無詢問你是如何得到張松發聯勝發號的情資？）沒
  有；（問：你為何可分別存入414萬元及460萬元？）乙○○拿給
  我存的等語（見原審卷㈡第355頁反面、第356頁反面至第358頁
  反面、第362頁正反面、第378頁反面、第381至383頁反面)。
  是證人Ａ１明確證稱聯勝發號案情資非其提供，其僅係配合被告
  乙○○在甲○○預先製作完成之檢舉筆錄上簽名，且領得之檢舉獎
  金部分由被告乙○○取得。
⑶證人Ｂ１於偵查時具結證稱：張松發案我確實有提供情資（見105
  年度偵字第3381號卷㈠第236頁，附於不公開卷）；於原審審理
  時證稱：（問：張松發聯勝發號案違反菸酒管理法案之檢舉資
  訊是否由你提供的？）乙○○有問過我，我有跟他說過；（問：
  你為何能提供張松發聯勝發號案違反菸酒管理法的資訊？）我
  知道確實有這個；乙○○說聯勝發號可能有問題，就叫我去打聽
  ，我就把乙○○問的張松發聯勝發號船的進出狀況，出入有無很
  正常，我就回答乙○○這些問題；乙○○沒有告訴我關於聯勝發號
  走私消息來源是Ａ１；我只回報進出的狀況不正常，我沒有去觀
  察，是我詢問朋友，之後告訴乙○○；我有告訴乙○○張松發聯勝
  發號案的走私情資等語（見原審卷㈢第68至71頁）。是被告乙○○透過不詳管道得知聯勝發號案可能走私私菸後，曾請Ｂ１提供
  情資。
⑷證人即共同被告甲○○於105年3月18日偵查中具結證稱：（問：
  張松發案的情資來源是Ａ１嗎？）情資是乙○○告訴我的，但是他
  叫我去找Ａ１做筆錄，我認為Ａ１做筆錄當下也沒告訴我他不知情
  ，他也是看過筆錄後才簽名，所以我一直認為他是知情的等語
  （105年度偵字第3381號卷㈡第19頁反面）；於原審審理時證稱
  ：我跟Ａ１製作檢舉筆錄...我沒有做第二次...沒有錄音；我在
  隊上印好筆錄之後，再拿去給Ａ１簽名等語（見原審卷㈢第112頁
  、第183頁）；我跟Ａ１見面，乙○○都在場，會不在可能是乙○○
  臨時有要辦什麼事情，然後再回來等語（見原審卷㈢第112頁反
  面）；筆錄是Ａ１經過簽名確認，當下沒有跟我說要修改，他也
  沒有跟我說這件不是他所提供的情資，也沒有跟我反應他不知
  道這個案件；我跟Ａ１約在新店85度C的咖啡廳，由我跟隊長跟Ａ
  １三個人在場而交獎金給Ａ１；我沒有跟Ａ１單獨見面等語（見原
  審卷㈢第179頁反面、第182頁正反面）。是證人甲○○坦承係經
  由被告乙○○引介Ａ１簽署聯勝發號案檢舉筆錄，其先行在查緝隊
  列印檢舉筆錄後在外交給Ａ１簽名。
⑸被告乙○○於廉詢時供稱：張松發案是我介紹Ａ１給甲○○等語（見
  廉政署供述證據卷㈠第Ａ92頁反面），於偵查中供稱：聯勝發號
  案件是我叫Ａ１去找臺北查緝隊等語（見104年度偵字第9793號
  卷㈢第137頁反面）；於羈押庭供稱：編號7張松發案是甲○○的
  案子，我把線索告知甲○○，讓甲○○去偵辦等語（見104年度偵
  字第9793號卷㈢第137頁反面）；張松發案是我介紹Ａ１給甲○○，
  我交給他辦（見105年度偵字第3381號卷㈡第56頁反面）等語。
  是證人甲○○承辦聯勝發號案及由證人Ａ１出面檢舉，顯均係由被
  告乙○○一手主導。　
⑹證人Ａ１所證其並未提供聯勝發號案檢舉情資，僅係依被告乙○○
  指示配合在甲○○製作之檢舉筆錄上簽名等節，涉及坦承自身共
  同犯罪之情節無隱，且其與被告乙○○相識甚久，被告乙○○亦自
  承其Ａ１曾在其他機關擔任其駕駛（見原審卷㈣第129頁），其與
  Ａ１關係還不錯（見105年度偵字第3381號卷㈡第27頁)，況聯勝
  發號案獎金甚鉅，Ａ１承認分得部分詐欺贓款，於偵查中繳回全
  案所得贓款達200萬元，有臺灣臺北地方法院檢察署暫收訴訟
  案臨時收據附卷可稽（附於不公開卷），倘聯勝發號案確係其
  自身獲取並提供該案情資予被告乙○○及證人甲○○，衡情其並無
  何不惜繳回高額獎金仍要設詞誣陷被告乙○○並同陷己罹於貪污
  重罪重刑之動機，佐以證人甲○○坦承係經由被告乙○○引介Ａ１簽
  署聯勝發號案檢舉筆錄，其先行在查緝隊列印檢舉筆錄後在外
  交給Ａ１簽名，及依被告乙○○前開供述，足認證人甲○○承辦聯勝
  發號案及由證人Ａ１出面檢舉，顯均係由被告乙○○一手主導等情
  。再者，證人Ａ１檢舉筆錄中記載友人「福伯」向Ａ１表示缺工需
  Ａ１有償幫忙搬運聯勝發號私菸並會再通知Ａ１云云，然Ａ１於查獲
  聯勝發號時，即現身於查獲現場等情，業經證人甲○○於原審證
  稱：我在聯勝發號查緝現場有看到Ａ１，我記得好像我有跟他在
  漁船邊討論漁船吃水線的深度跟前後的差異性等語（見原審卷
  ㈢第184頁反面），並經本院勘驗聯勝發號現場錄影確認Ａ１出現
  在聯勝發號查獲現場在卷（見本院卷四第150頁)，是倘證人Ａ１
  果係如檢舉筆錄所述係因「福伯」提供聯勝發號搬運工之工作
  機會予證人Ａ１而得知走私私菸情資，被告乙○○豈敢任由證人Ａ１
  現身聯勝發號查緝現場，上開各情均足供補強證人Ａ１所稱其未
  提供聯勝發號情資，僅係配合被告乙○○在聯勝發號檢舉筆錄上
  簽名等節，確與事實相符，堪可採信；另參酌金峰號案證人己○○證稱：99年7月6日檢舉筆錄的內容是我參考先前其他案件的
  檢舉筆錄內容繕打，主要的情資包括船名、進出港地點、集團
  名稱，都是被告乙○○打手機給我跟我說，叫我製作檢舉筆錄，
  說有人會來我們辦公室簽名，我打出來之後直接請在旁邊的Ａ１
  簽名和蓋指印，是被告乙○○指示會有人來簽名，Ａ１來的時候就
  說他是沈分叫他來簽名的人，沈分指的就是沈分隊長；（問：
  Ａ１跟乙○○是什麼關係)我只知道他是乙○○很要好的朋友；情資
  都是被告乙○○跟我說的，加上我以被告乙○○告訴我的情資所揣
  測的一些地緣背景製作出來的，並不是詢問Ａ１而來，Ａ１只有來
  簽名而已等語（見104年度偵字第9793號卷㈡第173至174頁反面
  、第176頁反面）；於原審審理時證稱：檢舉筆錄裡記載全成1
  6號及金峰號兩艘漁船之內容是被告乙○○跟我說的；兩條船都
  是被告乙○○跟我講的等語（見原審卷㈣第58頁反面)，是依證人
  己○○之證述，足知證人Ａ１與被告乙○○相熟，曾於接受被告乙○○
  指示，在未接受詢問提供情資之情況下即配合簽署不實檢舉筆
  錄，暨前述證人Ａ１明知其非南海六六號案件檢舉人，仍願配合
  被告乙○○在南海六六號獎金領據上簽名、明知其未提供龜山倉
  庫案情資及大寅一號案、富祥八號，仍配合簽署龜山倉庫案檢
  舉筆錄、大寅一號案、富祥八號案檢舉筆錄，及Ａ１將內存有鉅
  額金額之郵局提款卡及密碼交由被告乙○○自行提領現金等各節
  ，在在均足以佐證證人Ａ１前揭證述聯勝發號案情資非其提供，
  其僅係配合被告乙○○在甲○○預先製作完成之聯勝發號檢舉筆錄
  上簽名而與被告乙○○共同詐得檢舉獎金之證述內容，信而有徵
  ，堪可採信。
⑺綜上各情勾稽，堪認被告乙○○明知證人Ａ１對聯勝發號案並無檢
  舉、提供情資，仍利用其擔任宜蘭查緝隊分隊長，參與查緝聯
  勝發號走私私菸案之機會，先將聯勝發號相關情資線索告知被
  告甲○○，要求被告甲○○依所述內容先行製作101年1月6日檢舉
  筆錄，並通知證人Ａ１與被告甲○○相約見面後逕行在上開檢舉筆
  錄受詢問人欄簽蓋手印，而完成製作不實內容之檢舉筆錄，足
  以生損害於調查筆錄記載之正確性。後因有搜索之需，由被告
  甲○○簽請以北巡局101年1月11日台北機字第1010000680號函（
  函文聯絡人甲○○)檢附上開不實檢舉筆錄，以臺北查緝隊於101
  年1月6日接獲Ａ１檢舉聯勝發號將於農曆年前非法載運私菸返南
  方澳漁港闖關入境等情，報請臺灣宜蘭地方檢察署檢察官許可
  後向臺灣宜蘭地方法院聲請核發搜索票獲准，以此方式行使上
  開不實檢舉筆錄，足以生損害於法院核發搜索票之正確性。臺
  北查緝隊與宜蘭查緝隊於101年1月11日共同查獲聯勝發號案後
  ，被告乙○○使不知情之甲○○（以為Ａ１確係真實提供情資予被告
  乙○○之人，理由詳後述），在北巡局101年6月21日台北機字第
  1010015916號函稿上登載「聯勝發號案係臺北查緝隊接獲檢舉
  而查獲」等不實事項後呈核以行使，以北巡局101年6月21日台
  北機字第1010015916號函行文宜蘭縣政府，被告乙○○以上揭方
  式偽以Ａ１為聯勝發號案檢舉人，對宜蘭縣政府承辦人施以詐術
  ，使宜蘭縣政府（財政處)核發聯勝發號案獎勵金時，誤認該
  案有檢舉人在相關單位未發覺前向臺北查緝隊提供具體情資而
  查獲，符合「檢舉或查獲違規菸酒案件獎勵辦法」所定之核發
  檢舉獎金要件，而向財政部國庫署申請核發檢舉獎金288萬4,2
  00元獲准後，以101年7月25日府財菸字第1010114935號函請北
  巡局通知檢舉人領取事宜，足以生損害於北巡局製作公文之正
  確性，及宜蘭縣政府對於是否核發檢舉獎金之正確性。嗣不知
  情之甲○○乃通知Ａ１於101年10月31日至發放地點，在檢舉獎金
  領據具領人欄署押領取獎金，被告乙○○利用上開職務上之機會
  ，與Ａ１共同向宜蘭縣政府（國庫）詐得扣除稅款57萬6,840元
  後的獎金230萬7,360元。被告乙○○主觀上自具有與證人Ａ１間共
  同公務員登載不實（檢舉筆錄）、共同利用職務上機會詐取檢
  舉獎金之犯意聯絡，與被告甲○○間共同基於行使公務員登載不
  實文書（檢舉筆錄)之犯意聯絡（甲○○部分詳後述)，及使公務
  員登載不實文書（使公務員甲○○在北巡局101年6月21日台北機
  字第1010015916號函登載不實）之犯意。　　　
⑻被告乙○○及其辯護人聲請向宜蘭縣政府函詢如事實欄一㈥所載聯
  勝發號案檢舉獎金予以核定發放之依據、流程為何及移送或通
  報緝獲之機關是否必須製作檢舉筆錄始能核定發放檢舉獎金云
  云（見本院卷二第187頁），然上開聯勝發號檢舉獎金之發放
  過程，業有上開聯勝發號案檢舉筆錄、北巡局101年6月21日台
  北機字第1010015916號函、宜蘭縣政府101年7月25日府財菸字
  第1010114935號函、105年3月14日府財菸字第1050037379號函
  、聯勝發號案原始憑證黏存單及領據（見廉政署非供述證據卷
  第Ｃ133至134、141至145頁）等在卷可稽，其中宜蘭縣政府並
  以105年3月14日府財菸字第1050037379號函覆廉政署表示：「
  ...辦理沒入菸品之銷燬，因本案行政處分係爰用菸酒管理法
  第47條及同法第58條，爰依據『檢舉或查獲違規菸酒案件獎勵
  辦法』第2條、第11條規定申請獎勵金；為計算獎勵金分配額度
  需要，本府以101年5月9日府財菸字第1010070862號函請台北
  機動查緝隊提供本案是否為檢舉案，案經該隊以101年6月21日
  台北機字第1010015916號函函復本案係該隊接獲檢舉而查獲，
  據此，本府由財政部國庫署菸酒管理查緝子系統計算出檢舉人
  獎勵金額度為288萬4,200元並函文向財政部提出申請，該部10
  1年7月10日台財庫中字第10103679180號函復同意撥付，本府
  爰依據『檢舉或查獲違規菸酒案件獎勵辦法』第11條第2項規定
  於101年7月25日府財菸字第1010114935號函通知台北機動查緝
  隊（檢舉案受理機關）檢據核銷，並請該隊通知檢舉人並轉發
  獎金金」，並於說明三欄詳為載明該府辦理依據即檢舉或查獲
  違規菸酒案件獎勵辦法第2條、第3條、第11條及相關函文，相
  關流程及依據均已臻明瞭，且證人Ａ１並未提供聯勝發號案情資
  ，業經認定如上，不因有無提出證人Ａ１檢舉筆錄予宜蘭縣政府
  而有異，此部分函詢內容於事實一㈥部分之事實認定無影響，
  核無調查之必要。被告乙○○及其辯護人復聲請傳喚證人陳○鈴
  、李○恭、張○翔，待證事實為證人陳○鈴於99年至102年間擔任
  宜蘭查緝隊分隊長，並實際參與宜蘭查緝隊於此期間查緝之走
  私案件緝獲過程，汐止分局社后派出所協助支援，證人李○恭
  對於在場之人、緝獲過程知之甚詳，證人張○翔對於本案緝獲
  過程、在場人員知之甚詳，被告乙○○並無起訴書犯罪事實一㈥
  所載犯行云云（見本院卷一第257至258頁），然縱參與協助聯
  勝發號查緝之分隊長、協助支援之警員、協助查緝之海巡隊人
  員，亦未必能與聞有無檢舉人、檢舉人之身分及檢舉人是否真
  有實際提供情資，Ａ１實際是否為取得並提供聯勝發號案情資予
  被告乙○○之人，顯非證人陳○鈴、李○恭及張○翔親自見聞，而
  被告乙○○有如事實欄一㈥所示犯行，業經認定論述如前，本案
  待證事實已明，此部分聲請無調查之必要；另被告乙○○及其辯
  護人聲請再次傳喚證人Ａ１，待證事實為證人Ａ１為事實一㈥實際
  檢舉人，雖其於原審曾到庭作證，但對於檢舉獎金領取過程、
  資格、流向，以及情資提供之過程、協助查緝之細節，均未詳
  實證述，避重就輕，被告乙○○並無事實一㈥犯行云云（見本院
  卷二第217至218頁），惟證人Ａ１業已於原審到庭作證，並就相
  關款項去向接受交互詰問（見原審卷㈡第202至204、218頁反面
  至222頁、第225頁正反面、第226至227頁反面、原審卷㈥第47
  至48頁、第52頁反面至54頁、第58頁正反面、第59頁反面），
  且卷內亦早有Ａ１及其家人帳戶明細（見非供述證據卷Ｃ30至32
  頁反面、第Ｃ185頁；104年度偵字第9793號卷一48至49頁；104
  年度偵字第9793號卷三第31至35頁，附於不公開卷；102年度
  他字第8962號卷第57頁，附於不公開卷）附卷可稽，已足供與
  領取聯勝發號案檢舉獎金之時點（101年10月31日）勾稽比對
  ，被告乙○○及其辯護人質疑證人Ａ１未詳實證述，避重就輕云云
  ，已屬辯論證明力事項，核無重複傳喚證人Ａ１之必要，附此敘
  明。
2.被告甲○○部分
　訊據被告甲○○固坦認於92年1月10日至104年8月20日間，任職
  臺北機動查緝隊，負有查緝海岸走私、防制非法入出國及執行
  海岸地區犯罪偵防等職責，為依法令服務於國家所屬機關而具
  有法定職務權限之公務員，且承辦前述案件時，相關檢舉筆錄
  為其職務上所掌公文書，然否認就聯勝發號檢舉筆錄有何行使
  公務員登載不實文書犯行，辯稱：我跟Ａ１約在新店碧潭捷運站
  二樓咖啡廳製作檢舉筆錄，沒有錄音，當時我有帶筆記型電腦
  ，是為了要修改經過Ａ１確認過的筆錄，筆錄是我聽Ａ１告訴我走
  私的狀況，我彙整成筆錄之後讓Ａ１簽名，我確定Ａ１看過內容才
  簽名；我是依照Ａ１跟我說的走私狀況後，彙整內容給Ａ１確認簽
  名，帶筆記型電腦是為了如果Ａ１要修改，我可以當場修改，我
  是依據Ａ１跟我講的狀況彙整內容之後，我在隊上印好筆錄，再
  拿去咖啡廳給Ａ１簽名，我的疏忽是我沒有改到地點等語（見原
  審卷㈢第111至112頁反面）。經查：
⑴如事實欄一㈥所示被告甲○○製作聯勝發號案檢舉筆錄，嗣經以北
  巡局101年1月11日台北機字第1010000680號函（函文聯絡人甲○○)持以報請臺灣宜蘭地方檢察署檢察官許可後向臺灣宜蘭地
  方法院聲請核發搜索票，聯勝發號嗣遭臺北查緝隊及宜蘭查緝
  隊共同查獲等情，為被告甲○○所不爭執，並有證人Ａ１、乙○○證
  述在卷（詳後述)，並有聯勝發號案檢舉筆錄（見廉政署非供
  述證據卷第Ｃ133至134頁）、臺灣宜蘭地方法院101年度聲搜字
  第56號搜索影卷（含北巡局101年1月11日台北機字第10100006
  80號函、101年1月13日台北機字第1010000822號函，見本院卷
  六第3至89頁）等在卷可稽，此部分事實首堪先予認定。　
⑵證人Ａ１於偵查中具結後證稱：（問：張松發走私菸酒案子情資
  是否你提供？）不是；是乙○○叫我去做檢舉筆錄的；（問：所
  以甲○○知道這情資來源是因為乙○○還是因為你？）情資不是我
  說的；（問：甲○○說這檢舉筆錄內容是你講的，是否如此？）
  沒有這件事等語（見104年度偵字第9793號卷㈢第45頁正反面，
  附於不公開卷）；（問：張松發號案情資來源是誰？）我之前
  有聽過說情資來源是Ｂ１；（問：是聽乙○○說的還是聽Ｂ１自己說
  的？）我記得不是那麼清楚了；（問：你知道為何這一件要找
  臺北查緝隊做筆錄？）我不知道，第一次做筆錄是在乙○○車上
  ，車是停在臺北查緝隊附近，去之前我就知道要做筆錄，因為
  乙○○有跟我說要我去簽名，然後車停在臺北查緝隊附近時，甲○○自己走上車，我坐在前座，乙○○開車，甲○○坐後座；（問：
  甲○○上車後有無跟你詢問本件情資來源與過程？）都沒有問，
  上車後就拿出筆錄要我簽名，筆錄是事先做好的；（問：你有
  無看筆錄內容？）沒有；（問：為何沒有看就簽名？）我都沒
  有看；（問：為何沒有看？）我相信乙○○，他叫我簽我就簽；
  （問：有無聽聞是因為宜蘭查緝隊的人跟這一件案子走私對象
  有關連，所以不能在宜蘭查緝隊做筆錄？）我沒有聽說過；之
  前乙○○在咖啡廳有介紹過甲○○，但我一直跟甲○○不熟，在張松
  發案子查獲後比較有聯絡，他一直以為線索是我提供的，所以
  很謝謝我；（問：在張松發案做筆錄前，甲○○有無跟你問過這
  一案或你有無曾經跟他聊過這一案？）沒有；（問：在做張松
  發案筆錄時或做筆錄前，甲○○有無跟你問過該案的情資？）沒
  有；（問：他都沒有問過你該案的相關情資跟細節，他如何製
  作筆錄？）我不知道他如何做筆錄，且筆錄內容我都沒有看，
  就直接簽名；（問：他有無叫你看筆錄內容是否正確？）他有
  叫我看，但我只有翻沒有仔細看就簽名了；（問：筆錄內容細
  節是乙○○告訴他的嗎？）我就不知道了；（問：你為何說甲○○
  覺得線索是你提供的？）因為抓到之後，他一直打電話跟我說
  謝謝，所以我認為他不知道我只是來簽名；在張松發案做筆錄
  時他不知道我是人頭檢舉人等語（見105年度偵字第3381卷㈡第
  69頁反面至第70頁反面，附於不公開卷）。於原審審理時證稱
  略以：編號七號（即聯勝發號）我沒有檢舉，是甲○○拿給我簽
  領據；（問：張松發聯勝發號檢舉筆錄是誰替你製作？）甲○○
  ；（問：何人告訴你甲○○會幫你製作檢舉筆錄？）乙○○；直接
  過去找甲○○簽；我就直接簽而已，是乙○○通知叫我去簽的；（
  問：你有無看過檢舉筆錄？）我沒有看筆錄的內容，我就直接
  在筆錄最後一頁簽名；（問：你為何沒有看檢舉筆錄內容就直
  接簽名？）我就是信任乙○○；（問：甲○○有無跟你說檢舉筆錄
  的內容是什麼？）沒有；（問：實際提供情資的檢舉人到底是
  不是你？)不是；（問：你為何願意擔任張松發聯勝發號由乙○○安排的人頭檢舉人？）信任乙○○；（問：請你仔細回想，你
  是否曾經在張松發聯勝發號走私案查獲之前，你是否確實沒有
  告訴過乙○○有關該案的任何情資？)沒有；（問：就你的理解
  ，甲○○在張松發聯勝發號整案偵辦過程中，到底是否知道你是
  人頭檢舉人？）我不知道甲○○是否知道我是人頭檢舉人；（問
  ：甲○○有無詢問你是如何得到張松發聯勝發號的情資？）沒有
  等語（見原審卷㈡第355頁反面、第356頁反面至第358頁反面、
  第362頁正反面、第378頁反面、第381至383頁反面)。是證人Ａ
  １明確證稱其未告知被告甲○○關於聯勝發號案情資，不知被告
  甲○○如何製作出筆錄，其僅係配合被告乙○○前往在筆錄上簽名
  ，未經實際詢答等情。
⑶證人乙○○於原審審理時證稱：我有先跟甲○○講過南方澳那邊有
  狀況，看甲○○要不要辦；做筆錄時我沒有在場；我找甲○○是為
  了要避免隊上不好聲音，也是為了要破案才會找甲○○一起合作
  等語（見原審卷㈣第126頁反面、第127、130頁）。
⑷被告甲○○於105年1月26日偵訊時供稱：（問：你拿筆錄給Ａ１簽
  名時，乙○○是否在現場？）我先跟Ａ１約好，再筆錄給他簽，乙○○是否在現場，我已經記不起來；至於是不是乙○○叫Ａ１檢舉，
  我無從得知；（問：你製作詢問筆錄不是一問一答的情況多嗎
  ）只有檢舉筆錄會這樣做；（問：你除了Ａ１的這兩份聯勝發號
  、福全成號筆錄沒有一問一答以外，有無其他人的筆錄是這樣
  做？)沒有，其他的筆錄我都是一問一答製作；（問：提示101
  年1月6日筆錄）筆錄的內容，你的問答是如何來的？）按照Ａ１
  講的狀況，按照我們制式格式套入；（問：你們隊上對於檢舉
  筆錄的問題，是否有例稿參考？）我都拿之前學長留下來的等
  語（見104年度偵字第9793號卷㈢第214頁反面、第216頁）。於
  偵查中羈押庭供稱：我是先在辦公室把筆錄打好，帶過去給Ａ１
  簽名蓋章；檢舉筆錄並沒有要求要錄音，我打的筆錄形式是一
  問一答，但是內容是我自己打的，不是實際上與Ａ１的一問一答
  的內容等語（見104年度偵字第9793號卷㈢第272頁反面）；於1
  05年3月18日偵訊時供稱：（問：張松發走私案的情資來源是Ａ
  １嗎？）情資是乙○○告訴我的，但是他叫我去找Ａ１做筆錄，我
  認為Ａ１做筆錄當下也沒告訴我他不知情，他也是看過筆錄後才
  簽名，所以我一直認為他是知情的等語（見105年度偵字第338
  1號卷㈡第19頁反面）；於偵查中延押庭供稱：最早是乙○○跟我
  講一個走私的消息，叫我去找Ａ１做筆錄；檢舉筆錄是經Ａ１確認
  簽名，當下他都沒有說他不知情這兩件案子或消息來源非他（
  見105年度偵字第3381號卷㈡第45頁反面）。於原審證稱：我在
  隊上印好筆錄之後，再拿去給Ａ１簽名等語（見原審卷㈢第111至
  112頁）；105年1月26日、27日及羈押庭前半段所講的實在（
  見原審卷㈢第187頁)。是被告甲○○承認並未有Ａ１於101年1月6日
  在臺北查緝隊檢舉聯勝發號，並由甲○○以一問一答方式按筆錄
  內容實際詢問及由Ａ１一一回答並按詢答過程製作筆錄之事實，
  而係由被告甲○○先行參考同事檢舉筆錄例稿格式，製作檢舉筆
  錄後交予Ａ１簽名。
⑸證人Ａ１所證其並未向被告甲○○提供聯勝發號案檢舉情資，僅係
  受乙○○指示配合在被告甲○○製作之檢舉筆錄上簽名等節，涉及
  坦承自身共同犯罪之情節無隱，且其與被告甲○○間並無何仇怨
  糾葛，倘聯勝發號案確係其親自口頭將聯勝發號情資告知被告
  甲○○，衡情其並無何設詞誣陷被告甲○○之動機，佐以被告甲○○
  亦坦承其確實未依筆錄所載內容實際詢答而係先行在查緝隊參
  考同事例稿後撰擬並列印檢舉筆錄後在外交給Ａ１簽名，堪認證
  人Ａ１上開證述確屬有據，與事實相符，堪可採信。被告甲○○雖
  辯稱其係依據證人Ａ１事先告知之聯勝發號情資內容預先撰擬檢
  舉筆錄，被告乙○○於原審亦證稱係由證人Ａ１告知被告甲○○聯勝
  發號案情資云云，然證人Ａ１業明確證稱其未告知被告甲○○關於
  聯勝發號案情資，不知被告甲○○如何製作出筆錄，其僅係在筆
  錄上簽名，未經實際詢答等情如上，而被告甲○○於羈押庭亦供
  稱：筆錄內容是我自己打的，不是實際上與Ａ１的一問一答的內
  容（見104年度偵字第9793號卷㈢第272頁反面）；於105年3月1
  8日偵訊時在辯護人陪同下供稱：（問：張松發走私案的情資
  來源是Ａ１嗎？）情資是乙○○告訴我的，但是他叫我去找Ａ１做筆
  錄，我認為Ａ１做筆錄當下也沒告訴我他不知情，他也是看過筆
  錄後才簽名，所以我一直認為他是知情的等語（見105年度偵
  字第3381號卷㈡第19頁反面），是被告甲○○於偵查中經檢察官
  訊問聯勝發號情資來源是否為Ａ１時，坦承該案情資係由被告乙○○告知伊，並向檢察官辯稱Ａ１沒告知伊不知情、Ａ１看過筆錄後
  才簽名，作為其認為Ａ１知情之依據云云，堪認確係由證人乙○○
  將聯勝發號相關情資線索告知被告甲○○，被告甲○○據以參考例
  稿製作聯勝發號檢舉筆錄後逕交予證人Ａ１簽名，並無證人Ａ１事
  先告知聯勝發號情資之事。被告甲○○所辯及證人乙○○所稱依據
  證人Ａ１事先告知之聯勝發號情資內容預先撰擬檢舉筆錄云云，
  無非飾詞圖卸之詞，不足採信。至於證人Ａ１於簽署筆錄當日，
  被告甲○○有無事先請證人Ａ１看過該預撰不實筆錄內容後再簽名
  ，均無礙於其與證人Ａ１間均明知其等並無如筆錄所載內容實際
  詢答之事實認定，其主觀上有與乙○○、Ａ１共同公務員登載不實
  之犯意聯絡，堪可認定。嗣由被告甲○○簽請以北巡局101年1月
  11日台北機字第1010000680號函（函文聯絡人甲○○)檢附上開
  不實檢舉筆錄，以臺北查緝隊於101年1月6日接獲Ａ１檢舉聯勝
  發號將於農曆年前非法載運私菸返南方澳漁港闖關入境（見本
  院卷六第7、15頁）等情，報請臺灣宜蘭地方檢察署檢察官許
  可後向臺灣宜蘭地方法院聲請核發搜索票（案號101年度聲搜
  字第56號），以此方式行使上開不實檢舉筆錄，此部分亦堪認
  被告甲○○與乙○○間具有共同行使公務員登載不實文書之犯意聯
  絡。至證人施○祚、顏○騰於本院審理時雖證稱其參與協助查緝
  私菸之過程（見本院卷三第328至369頁），亦與被告甲○○實際
  如何製作聯勝發號案Ａ１檢舉筆錄之情形無涉，並不影響前開被
  告甲○○公務員登載不實及行使公務員登載不實文書犯行之認定
  。　
⑹被告甲○○及其辯護人聲請再次傳喚證人乙○○，待證事實為被告
  甲○○獲知之檢舉人、情資來源確實為Ａ１，及聲請再次傳喚證人
  Ａ１，待證事實為Ａ１所為證詞不具有憑信性，聲請傳喚證人許○
  翰，待證事實為證人許○翰前任職臺北查緝隊，為被告甲○○之
  同僚，曾協助Ａ１檢舉之五股私菸工廠之蒐證、本件聯勝發號之
  查緝，Ａ１確有情資，足使被告甲○○相信其為檢舉人云云（見本
  院卷二第107、210頁），然證人乙○○及Ａ１均已於原審作證接受
  交互詰問（證人乙○○部分見原審卷㈣第126頁至第130頁反面，
  證人Ａ１部分見原審卷㈡第355至366頁、第378至386頁），核無
  重複傳喚證人乙○○及Ａ１之必要，至證人許○翰縱有參與協助查
  緝另案及聯勝發號案，亦與被告甲○○有無依法製作聯勝發號案
  Ａ１檢舉筆錄之情形無涉，並無傳喚之必要。被告甲○○及其辯護
  人復聲請本院向臺北查緝隊函詢因何理由未能保存及檢送施○
  祚、顏○騰之工時管制簿、及向臺北查緝隊函調該隊100年、10
  1、102年全隊工時管制表云云（見本院卷四第238頁），然臺
  北查緝隊業以110年3月22日偵臺北字第1101600317號函（見本
  院卷四第152頁）函覆本院：「經查前查緝員施○祚及顏○騰均
  無存管資料；另查緝員甲○○100年5月至101年11月工時管制簿
  ，如附件」，況被告甲○○及其辯護人聲請函詢無施○祚、顏○騰
  存管資料之理由及聲請函調臺北查緝隊100年至102年全隊之工
  時管制表，於本案被告甲○○所涉無直接關連性，核無函詢或函
  調之必要，併此敘明。
㈦豐瀧號案
　訊據被告乙○○否認有何共同利用職務上機會詐取檢舉獎金、行
  使公務員登載不實文書犯行，辯稱：係Ａ１告知我豐瀧號近期將
  於八斗子走私，要我緊盯準備查緝，並稱該船背後關係複雜，
  建議我在隊內也要保密，所以我透過丙○○與臺北查緝隊隊長交
  涉，先請甲○○代為製作檢舉人筆錄、聲請搜索票，之後再將案
  件轉回宜蘭查緝隊伺機發動查緝，我將本案交給廖○緯擔任主
  偵人，以利其爭取績效功獎，嗣本案於101年10月11日在八斗
  子緝獲，廖○緯則依法辦理後續移送、申領檢舉獎金事宜，Ａ１
  雖於本案中改口供稱多數案件並無實際提供情資，對於豐瀧號
  案仍明確表示有向我提供情資、請求查緝，我認為Ａ１是檢舉人
  為Ａ１製作檢舉筆錄，由Ａ１領取檢舉獎金，都是合法，起訴書所
  謂「少年仔」提供情資云云，其實是我快退休前，與Ａ１談到要
  去緬甸投資水產事業，Ａ１就介紹他在宜蘭、大溪擔任搬運工時
  期所認識之友人「少年仔」，來了解此一領域所需之技術與細
  節，當時都是由Ａ１居中聯繫，且「少年仔」也沒有在我與Ａ１面
  前談及任何有關豐瀧號的走私情資等語（見原審卷㈧第12至13
  頁）。經查：
⒈如事實欄一㈦所示由不知情之甲○○為Ａ１製作豐瀧號案101年10月8
  日檢舉筆錄、聲請搜索票，嗣豐瀧號案轉回宜蘭查緝隊辦理，
  並由證人廖○緯擔任主偵人，嗣由宜蘭查緝隊協同臺北查緝隊
  執行聯合查緝行動後於101年10月11日在基隆市八斗子漁港查
  獲豐瀧號走私私菸，由證人廖○緯簽請依序呈核發北巡局101年
  10月11日宜蘭機字第1010021757號函，向基隆市政府申請豐瀧
  號案檢舉獎金，基隆市政府嗣以102年8月16日基府財菸貳字第
  1020170254號函轉發財政部國庫署核定之檢舉獎金，嗣由廖○
  緯通知Ａ１於102年9月24日在領據具領人欄署押領取獎金等節，
  為被告乙○○所不爭執，並有證人廖○緯、Ａ１證述在卷（詳後述
  ），並有豐瀧號案檢舉筆錄、北巡局101年10月11日宜蘭機字
  第1010021757號函、基隆市政府102年8月16日基府財菸貳字第
  1020170254號函、北巡局102年9月11日北局情字第1020013378
  號函、豐瀧號案原始憑證黏存單及檢舉獎金領據（見廉政署非
  供述證據卷第Ｃ173至174頁、第Ｃ181至184頁）、海巡署110年1
  月25日署人任字第1100001813號函（見本院卷三第431頁）等
  附卷可稽，此部分事實首堪先予認定。
⒉證人Ａ１在其辯護人陪同下於105年2月19日偵訊時具結證稱略以
  ：我覺得編號九的情資是我提供的，因為是我跟乙○○一起去請
  教「少年仔」（台語），我認為是我們一起過去跟他問才知道
  有這情資；編號九這件，我領了212萬5,680元，我分一半給乙○○，這件事是他決定的等語（見105年度偵字第3381號卷㈠第76
  至78頁，附於不公開卷）；在其辯護人陪同下於105年4月19日
  偵訊時具結證稱略以：陳英雄案的檢舉筆錄在臺北查緝隊是甲○○做；這一件的情資來源從「少年仔」那裡聽到的，是乙○○約
  我一起去找「少年仔」聊天時講出來的；「少年仔」是乙○○的
  朋友，我與乙○○是一起聽到情資；我分到陳英雄案的檢舉獎金
  沒有分給「少年仔」，有分給乙○○；（問：為何要分給他？）
  慣例都是這樣；這一件我有一直找船、等船，等船進來後找艙
  ，其他件我都是他們要執行當天才去幫忙，所以我才會覺得這
  一件我是真的有情資來源等語（見105年度偵字第3381號卷㈡第
  214頁反面至第215頁，附於不公開卷）。於原審審理時證稱略
  以：「少年仔」不方便出面；五五分帳就我跟被告乙○○一人一
  半；因為「少年仔」不方便出來做筆錄，所以就由我出來做筆
  錄；沒有跟「少年仔」說破獲了可以收到檢舉獎金；在陳英雄
  豐瀧號案，我確定自己只是人頭檢舉人等語（見原審卷㈥第58
  至59頁）。是證人Ａ１於偵審中證稱其與被告乙○○係一同自綽號
  「少年仔」之友人處獲悉「豐瀧號」可能走私私菸之情資，其
  等未告知「少年仔」查獲可獲檢舉獎金，而逕由證人Ａ１出面製
  作檢舉筆錄，所得檢舉獎金由被告乙○○與證人Ａ１二人朋分等情
  明確。
⒊證人廖○緯（原名廖○傑）於原審證稱：陳英雄案我沒有作檢舉
  筆錄，陳英雄案收到獎金的公文下來之後，印象中因為檢舉筆
  錄不是我做的，在發放獎金之前我有問乙○○確認檢舉人是誰；
  應該是乙○○跟我說檢舉人是Ａ１；陳英雄案發放獎金的地點是在
  宜蘭壯圍東港路7-11，在場的人有檢舉人、我、署政風處的王
  ○芳、副局長張○源，有打開檢舉人身分對照表來看等語（見原
  審卷㈤第139頁反面至第140頁）。是證人廖○緯係經由被告乙○○
  告知檢舉人係Ａ１而據以進行發放獎金之作業。
⒋證人Ａ１所證其係與被告乙○○係一同自綽號「少年仔」之友人處
  獲悉「豐瀧號」可能走私私菸之情資，其等未告知「少年仔」
  查獲可獲檢舉獎金，而逕由Ａ１出面製作檢舉筆錄，所得檢舉獎
  金由被告與Ａ１二人朋分等節，核與被告乙○○坦承確有在快退休
  前，與證人Ａ１同訪「少年仔」之事相符，酌以豐瀧號案獎金非
  少，Ａ１承認分得一半獎金，倘豐瀧號案確係其自身獲取並提供
  該案情資予被告乙○○，與「少年仔」無涉，衡情其並無何不惜
  繳回高額獎金仍要堅稱其係與被告乙○○一同從「少年仔」處獲
  悉情資之理，證人Ａ１上開證詞應屬有據，堪可採信。被告乙○○
  辯稱「少年仔」沒有在其與Ａ１面前談及任何有關豐瀧號的走私
  情資云云，洵屬飾卸脫罪之詞，不足採信。
⒌證人Ａ１於偵查時雖曾證稱：我覺得編號九的情資是我提供的，
  因為是我跟乙○○一起去請教「少年仔」（台語），我認為是我
  們一起過去跟他問才知道有這情資（見105年度偵字第9793號
  卷㈠第76至78頁，附於不公開卷）；這一件我有一直找船、等
  船，等船進來後找艙，其他件我都是他們要執行當天才去幫忙
  ，所以我才會覺得這一件我是真的有情資來源等語（見105年
  度偵字第9793號卷㈡第214頁反面至第215頁，附於不公開卷）
  ，然證人Ａ１亦已證稱其係與具查緝走私職務人員即被告乙○○同
  時自情資來源「少年仔」處獲知豐瀧號案即將走私之情資，且
  是「少年仔」不方便出來做檢舉筆錄等情明確。從而，證人Ａ１
  嗣後雖有參與監控豐瀧號，但其係先與具有查緝走私職務之人
  員即被告乙○○同時自情資來源「少年仔」處獲知豐瀧號案即將
  走私之情資，被告乙○○既已自「少年仔」處獲知該即將走私之
  船隻關鍵情資，竟僅因「少年仔」不便出面製作檢舉筆錄，無
  法申請檢舉獎金，明知並非證人Ａ１檢舉，為謀取檢舉獎金，乃
  指示證人Ａ１到臺北查緝隊找不知情之甲○○，佯裝檢舉、隱瞞實
  際向偵查人員提供情資者為「少年仔」之事實，而使不知情之
  甲○○製作101年10月8日檢舉筆錄，嗣該案轉回宜蘭查緝隊，由
  不知情之廖○緯擔任主辦人，由宜蘭查緝隊協同臺北查緝隊執
  行聯合查緝行動後於101年10月11日在八斗子漁港查獲豐瀧號
  走私私菸，被告乙○○利用不知情之廖○緯續辦檢舉獎金之請領
  作業，於101年10月11日將「二、本案係由檢舉人提供情資所
  查獲之案件……」等不實之事項，登載於其等職務上所掌公文書
  依序呈核，並因而發101年10月11日宜蘭機字第1010021757號
  函予基隆市政府以行使，堪認被告乙○○係以上揭方式偽以Ａ１為
  豐瀧號案檢舉人，使基隆市政府（財政局)核發豐瀧號案獎勵
  金時，誤認該案有檢舉人在相關單位未發覺前向臺北查緝隊提
  供具體情資而查獲，符合「檢舉或查獲違規菸酒案件獎勵辦法
  」所定之核發檢舉獎金要件，而向財政部國庫署申請核發檢舉
  獎金265萬7,100元獲准後，以基隆市政府102年8月16日基府財
  菸貳字第1020170254號函請北巡局通知檢舉人領取事宜，足以
  生損害於北巡局製作公文之正確性，及基隆市政府對於是否核
  發檢舉獎金之正確性。嗣不知情之廖○緯乃通知與被告乙○○有
  利用職務上機會詐取檢舉獎金犯意聯絡之Ａ１於102年9月24日至
  宜蘭壯圍鄉東港路之7-11統一超商，在檢舉獎金領據具領人欄
  署押領取獎金，被告乙○○利用上開職務上之機會，與Ａ１共同向
  基隆市政府（國庫）詐得扣除稅款53萬1,420元後的獎金212萬
  5,680元（各得106萬2,840元）。被告乙○○主觀上自具有行使
  公務員登載不實文書之犯意及與證人Ａ１共同利用職務上機會詐
  取檢舉獎金之犯意聯絡。
⒍被告乙○○及其辯護人聲請向基隆市政府函詢如事實欄一㈦所載豐
  瀧號案檢舉獎金予以核定發放之依據、流程為何及移送或通報
  緝獲之機關是否必須製作檢舉筆錄始能核定發放檢舉獎金云云
  （見本院卷二第187頁），然上開豐瀧號案檢舉獎金之發放過
  程，業有上開豐瀧號案檢舉筆錄、北巡局101年10月11日宜蘭
  機字第1010021757號函、基隆市政府102年8月16日基府財菸貳
  字第1020170254號函、北巡局102年9月11日北局情字第102001
  3378號函、豐瀧號案原始憑證黏存單及檢舉獎金領據（見廉政
  署非供述證據卷第Ｃ173至174頁、第Ｃ181至184頁）等在卷可稽
  ，相關流程及依據均已臻明瞭，且證人Ａ１並非提供豐瀧號案情
  資之人，業經認定如上，不因有無提出證人Ａ１檢舉筆錄予基隆
  市政府而有異，此部分函詢內容於事實一㈦部分之事實認定無
  影響，核無調查之必要。被告乙○○及其辯護人復聲請傳喚證人
  陳○鈴、李○恭，待證事實為證人陳○鈴於99年至102年間擔任宜
  蘭查緝隊分隊長，並實際參與宜蘭查緝隊於此期間查緝之走私
  案件緝獲過程，汐止分局社后派出所協助支援，證人李○恭對
  於在場之人、緝獲過程知之甚詳，被告乙○○並無事實一㈦所載
  犯行云云（見本院卷一第257至258頁），然縱參與協助豐瀧號
  案查緝之分隊長、協助支援之警員，亦未必能與聞有無檢舉人
  、檢舉人之身分及檢舉人是否真有實際提供情資，Ａ１實際是否
  為取得並提供豐瀧號案情資予被告乙○○之人，顯非證人陳○鈴
  、李○恭親自見聞，而被告乙○○有如事實欄一㈦所示犯行，業經
  認定論述如前，本案待證事實已明，此部分聲請無調查之必要
  ；另被告乙○○及其辯護人聲請再次傳喚證人Ａ１，待證事實為證
  人Ａ１為事實一㈦實際檢舉人，雖其於原審曾到庭作證，但對於
  檢舉獎金領取過程、資格、流向，以及情資提供之過程、協助
  查緝之細節，均未詳實證述，避重就輕，被告乙○○並無事實一
  ㈦犯行云云（見本院卷二第217至218頁），惟證人Ａ１業已於原
  審到庭作證接受交互詰問，被告乙○○及其辯護人質疑證人Ａ１未
  詳實證述，避重就輕云云，已屬辯論證明力事項，核無重複傳
  喚證人Ａ１之必要，附此敘明。　
㈧（邱詩芸）進通九號案 
  訊據被告乙○○否認有何公務員登載不實犯行，辯稱：101年5月
  18日Ａ１、Ｂ１到宜蘭查緝隊和我聊天時，說番仔猛集團近日將有
  船隻進行走私，我先對Ａ１製作檢舉筆錄，但之後再度和他們談
  論時，發現Ｂ１知道的比Ａ１更具體明確，且當日他們兩人是一起
  來，為求公平，我才針對同一情資再對Ｂ１製作檢舉筆錄，並決
  定以Ｂ１的筆錄作為本案正式之檢舉筆錄，卻不慎誤將兩份檢舉
  筆錄搞混，直至本案緝獲頒發檢舉獎金時為止均未發覺，做好
  檢舉筆錄後，即偕同Ｂ１、陳○鈴前往南方澳漁港守候，並依Ｂ１
  探得之無線電頻道分車監聽走私集團之動態，最終於101年5月
  19日深夜自進通九號之密艙內發現走私私菸而緝獲，後續即由
  吳○文如實辦理申領檢舉獎金，從監聽譯文中也可以知道，我
  聽到進通九號檢舉筆錄竟然是Ａ１時是甚感詫異錯愕，更可證我
  是一時疏忽，並非故意云云（原審卷㈧第13至15頁參照）。經
  查：
⒈如事實欄一㈧所示被告乙○○曾為證人Ａ１製作進通九號案101年5月
  18日檢舉筆錄，其102年1月28日退伍後，吳○文詢問獎金要發
  給誰，被告乙○○答稱發給Ｂ１，然發放獎金時因發現內附年籍對
  照表係Ａ１因而停發，上開檢舉筆錄經送內政部警政署刑事警察
  局鑑定，鑑定結果其上指紋確為Ａ１所有之事實，為被告乙○○所
  不爭執，有證人Ａ１證述在卷（詳後述），並有進通九號案檢舉
  筆錄、年籍對照表、北巡局101年5月25日宜蘭機字第10100144
  92號函、基隆市政府103年1月7日基府財菸貳字第1030200843
  號函、查獲邱詩芸違反菸酒管理法103年2月12日簽呈、內政部
  警政署刑事警察局103年3月20日刑紋字第1030021254號鑑定書
  、進通九號案報告書、通訊監察書及附表（見廉政署非供述證
  據卷第C148至150頁、第C158至160頁反面、第C161頁、第C163
  至165頁正反面、第C169至172頁）、103年3月7日案外人吳○文
  、胡○剛與乙○○通話之通訊監察譯文（通訊監察書字號：103年
  度聲監續字第000127號，見廉政署非供述證據卷第C167至168
  頁）、勘驗102年10月25日乙○○與Ｂ１之通話內容之勘驗筆錄（
  見本院卷二第307至311頁，通訊監察書字號：102年度聲監續
  字第001079號）等在卷可稽，此部分事實首堪先予認定。　　
⒉證人Ａ１於原審審理時證稱：我不是提供進通九號檢舉情資的人
  ，進通九號案檢舉筆錄之Ａ１是我，直接簽名，沒有詢問，我沒
  有印象有Ｂ１所謂「看到乙○○先幫Ａ１做檢舉筆錄，之後又對Ｂ１做
  了一份檢舉筆錄」的過程，我做進通九號案檢舉筆錄時，沒有
  看到Ｂ１在場，我對進通九號的情資根本沒有印象等語（見原審
  卷㈥第46、47頁、第49頁反面）。
⒊證人Ｂ１於偵查中具結證稱：進通九號案情資來源是我自己取得
  的情資，我在東北角的朋友以前曾經在番仔猛集團裡做過，我
  確實有取得這個情資，我取得這份情資的過程中Ａ１與乙○○都沒
  有參與；這件是我去宜蘭查緝隊時和乙○○說的；「○文」打電
  話跟我約時間，約在宜蘭領檢舉獎金，當天有「○文」、北巡
  局局長和政風人員，但核驗身分時，政風人員說檢舉人不是我
  ，我有看到檢舉人是Ａ１，當場北巡局局長就叫「○文」打電話
  給乙○○，問他到底是哪裡出問題等語（見105年度偵字第9793
  號卷㈡第247頁正反面，附於不公開卷）。是被告乙○○確係自證
  人Ｂ１處獲悉「進通9號」漁船載運私菸情資。
⒋佐以卷附勘驗102年10月25日乙○○與Ｂ１之通話內容之勘驗筆錄（
  見本院卷二第307至311頁，通訊監察書字號：102年度聲監續
  字第001079號）、103年3月7日案外人吳○文、胡○剛與乙○○通
  話之通訊監察譯文（通訊監察書字號：103年度聲監續字第000
  127號，見廉政署非供述證據卷第C167至168頁），均足證被告
  乙○○明知進通九號情資來源為為Ｂ１之事實。
⒌證人Ｂ１雖又證稱：我聽到情資後，某日和Ａ１相約去宜蘭查緝隊
  泡茶，我聽到Ａ１先和乙○○說到番仔猛，講完他們就去做筆錄，
  做完筆錄回來我們聊開，才知道我得到的情資更多，所以我也
  去做了一份筆錄云云（見105年度偵字第9793號卷㈡第247頁反
  面，附於不公開卷），被告乙○○亦辯稱我先對Ａ１製作檢舉筆錄
  ，但之後再度和他們談論時，發現Ｂ１知道的比Ａ１更具體明確，
  且當日他們兩人是一起來，為求公平，我才針對同一情資再對
  Ｂ１製作檢舉筆錄，並決定以Ｂ１的筆錄作為本案正式之檢舉筆錄
  ，卻不慎誤將兩份檢舉筆錄搞混云云。然查：
⑴證人Ａ１業明確證稱：我不是提供進通九號檢舉情資的人，做進
  通九號案檢舉筆錄時，沒有看到Ｂ１在場等語（見原審卷㈥第46
  、47頁、第49頁反面）。
⑵被告乙○○於102年10月25日與Ｂ１通話時，Ｂ１向被告乙○○詢及關於
  「傑仔」昨日有致電Ｂ１稱南仔的事情出來了嘛（按依廉政署非
  供述證據卷第C166頁原通訊監察譯文之備註，此可能係指查緝
  員廖○傑通知另案獎金已核撥），被告乙○○於該通話中即向證
  人Ｂ１表示「進通你呀」等語，有102年10月25日乙○○與Ｂ１通話
  內容之勘驗筆錄（見本院卷二第307至311頁）附卷可稽；被告
  乙○○復於103年3月7日即發放進通九號檢舉獎金當日下午3時26
  分48秒與吳○文通話，經吳○文告知進通九號案啟封發現檢舉人
  為Ａ１時，被告乙○○旋即答以「這件怎麼會是Ａ１」、「那件不是
  他啦」，吳○文詢問「那你裝錯了嗎？」，被告乙○○答以「不
  知道，這件不是Ａ１啦」，嗣由北巡局局長胡○剛與被告乙○○通
  話，被告乙○○仍向胡○剛表示「這件可能名字沒有改到，列出
  來是列到他」、「Ａ１的案子有啦，之前案子都是他簽的，這件
  不一樣，這件是Ｂ１直接講的」，復由吳○文與被告乙○○通話，
  被告乙○○告以「這件我記得就是Ｂ１報的、簽的，沒領裡面的諮
  詢獎金」、「這件就是他故意要領外面的，所以沒領裡面的諮
  詢」，有103年3月7日案外人吳○文、胡○剛與乙○○通話之通訊
  監察譯文（見非供述證據卷第C167至168頁）附卷可稽。足見
  被告乙○○亦坦承進通九號案確係證人Ｂ１直接向被告乙○○提供進
  通九號案情資，與Ａ１無涉，Ａ１並非進通九號案檢舉人，且證人
  Ｂ１曾有向其表達領取外部檢舉獎金之意願等情，是證人Ａ１證稱
  其並未提供進通九號情資，核與被告乙○○於上開通訊監察通話
  中所述內容相符，信而有徵，堪可採認。
⑶證人Ｂ１雖改證稱其目擊證人Ａ１有實際提供進通九號案情資並據
  以製作進通九號案檢舉筆錄云云，然非僅與證人Ａ１證述其未提
  供進通九號檢舉情資不符，亦與被告乙○○於上開103年3月7日
  通訊監察錄音中自陳進通九號不是Ａ１檢舉、「這件是Ｂ１直接講
  的」等情明顯不符，佐以自卷附勘驗102年10月25日被告乙○○
  與Ｂ１通話內容之勘驗筆錄（見本院卷二第307至311頁）觀之，
  被告乙○○與Ｂ１往來密切、交情甚篤，堪認證人Ｂ１此部分證述係
  為迴護被告乙○○，與被告乙○○勾串後而為之不實證詞，不足引
  為有利被告乙○○之認定。
⒍綜上各情勾稽，堪認被告乙○○自證人Ｂ１處獲悉「進通九號」漁
  船載運私菸情資，明知實際檢舉人為證人Ｂ１，仍於101年5月18
  日，偽以證人Ａ１為檢舉人，依據證人Ｂ１提供之進通九號情資內
  容自行製作不實之檢舉筆錄後，再由證人Ａ１於檢舉筆錄及檢舉
  人真實年籍對照表上簽名、捺印指紋署押，其主觀上有與Ａ１間
  基於公務員登載不實之犯意聯絡，應可認定。被告乙○○辯稱證
  人Ａ１亦有提供進通九號情資云云，乃事後避罪之詞，並非可採
  。
⒎被告乙○○及其辯護人復聲請傳喚證人陳○鈴、李○恭、吳○文，待
  證事實為證人陳○鈴於99年至102年間擔任宜蘭查緝隊分隊長，
  並實際參與宜蘭查緝隊於此期間查緝之走私案件緝獲過程，汐
  止分局社后派出所協助支援，證人李○恭對於在場之人、緝獲
  過程知之甚詳，證人吳○文實際參與進通九號案核發檢舉獎金
  之過程，被告乙○○並無事實一㈧所載犯行云云（見本院卷一第2
  57至258頁），然縱參與協助進通九號案查緝之分隊長、協助
  支援之警員、事後參與核發檢舉獎金之查緝員，亦未必能親自
  見聞檢舉人是否真有實際提供情資，Ａ１實際是否為取得並提供
  進通九號案情資予被告乙○○之人，顯非證人陳○鈴、李○恭、吳
  ○文親自見聞，而被告乙○○於聽聞進通九號案檢舉獎金發放有
  疑後之反應，亦有前揭第一手之通訊監察譯文可資證明，無庸
  傳喚證人吳○文即臻明瞭，被告乙○○有如事實欄一㈧所示犯行，
  業經認定論述如前，本案待證事實已明，此部分聲請無調查之
  必要；另被告乙○○及其辯護人聲請再次傳喚證人Ａ１，待證事實
  為證人Ａ１就事實一㈧情資提供、檢舉筆錄製作、獎金發放過程
  知之甚詳，雖其於原審曾到庭作證，但對於檢舉獎金領取過程
  、資格、流向，以及情資提供之過程、協助查緝之細節，均未
  詳實證述，避重就輕，被告乙○○並無事實一㈧犯行云云（見本
  院卷二第217至218頁），惟證人Ａ１業已於原審到庭作證接受交
  互詰問，被告乙○○及其辯護人質疑證人Ａ１未詳實證述，避重就
  輕云云，已屬辯論證明力事項，核無重複傳喚證人Ａ１之必要，
  附此敘明。　　
㈨被告乙○○其餘辯解不採之理由
⒈被告乙○○辯稱：衡諸常情，本案歷經移送、起訴、一審審判，
  多次經由報章媒體大幅報導，迄今均無其他檢舉人出面表示未
  領取檢舉獎金之情事，足見本案之檢舉人必為Ａ１或Ｂ１之一，然
  Ａ１或Ｂ１又均自稱自己並非檢舉人，其必有一人說謊或誤認事實
  ，自無從據以一方之證述而為被告乙○○不利之認定云云，然查
  事實欄一㈠財勝發號案、事實欄一㈡南海六六號案、事實欄一㈧
  進通九號案均係Ｂ１檢舉提供情資，均經論述說明如上，而事實
  欄一㈦豐瀧號案本即與證人Ｂ１無涉，至於事實欄一㈢、㈣、㈤、㈥
  部分，偵辦案件獲取情資之管道本屬多端，非僅有人提出檢舉
  一途，被告乙○○長期偵辦走私私菸案件累積資源，搜羅情資來
  源斷非少數，被告乙○○於偵查時亦自承：（問：你如何蒐集走
  私情資？）就是跑線，找諮詢與線人，比對情資；（問：你經
  常查訪的地點及查訪對象？）到大溪、烏石、南方澳等港區或
  Ｂ１他家，查訪漁民或諮詢、線人；薛清輝（龜山倉庫）案我們
  有聽無線電；從某外國出發的走私香菸船，那邊都會通知我們
  ，我收到通報就會去問；除了Ａ１、Ｂ１兩人以外我也會跟其他人
  探聽等語（見104年度偵字第9793號卷㈢第50頁、第136頁反面
  、第268頁），不論被告乙○○係觀察船隻動向、拜訪試探線索
  、其他線民提供或以其他方式獲取走私情資，重點厥為其利用
  其職務上之機會獲取該等走私情資後，不滿足於查緝員獲取之
  微薄績效獎金，意圖以該等情資不法獲取查緝私菸制度上所設
  計之高額檢舉獎金，而由過去擔任其軍職駕駛兵與其相熟之Ａ１
  擔任人頭檢舉人，共同詐領性質屬於民脂民膏之檢舉獎金，上
  開辯護意旨所主張不是Ａ１就是Ｂ１檢舉，既然Ｂ１說不是他，那就
  是Ａ１檢舉云云，在論理上顯無法成立，並不可採。
⒉被告乙○○辯稱：設若Ａ１並未實際取得檢舉獎金，為何其願意在
  領據上捺印，又倘若其未領取任何檢舉獎金，豈會一再甘於配
  合製作檢舉筆錄，尤其Ａ１擔任負擔高度生命危險之線民，倘若
  均未取得檢舉獎金，Ａ１豈肯罷休，益見Ａ１所稱並未領取檢舉獎
  金，大多交予被告乙○○乙節，顯與常情不符云云。查證人Ａ１證
  稱其未實際領得或分得檢舉獎金之案件係事實欄一㈠財勝發號
  案6萬5,760元、事實欄一㈡南海六六號案9萬3,600元、事實欄
  一㈢金峰號案28萬5,360元、事實欄一㈤大寅一號案30萬1,687元
  及富祥八號案26,100元，而證人Ａ１過去曾擔任被告乙○○之駕駛
  兵，為被告乙○○所自承（見104年度偵字第9793號卷㈢第135頁
  、第268頁反面），參諸證人Ａ１在辯護人陪同下於105年2月19
  日偵訊時證稱：（問：你為何這麼聽乙○○的？)因為當兵時他
  很照顧我（見105年度偵字第3381卷㈠第76頁，附於不公開卷）
  ；於原審證稱：（問：依據你偵查所述，這件不是你檢舉的情
  資，你也沒有領到檢舉獎金，乙○○也沒有事先告訴過你，要怎
  麼配合領取獎金，則在你簽名的當下，你為何不會質疑要簽這
  個東西？且簽原始憑證黏存單後，又不實際發給你檢舉獎金？
  ）信任被告乙○○；只有被告乙○○叫我簽，我才會簽；我認識被
  告乙○○很久，被告乙○○在宜蘭查緝隊期間，我常和被告乙○○一
  起前往港區顧船，並幫被告乙○○開車，被告乙○○出任務查緝時
  ，我大部分會跟隨被告乙○○監控船隻，（問：你為何要跟隨乙○○在場？）我要幫乙○○開車；（問：還有無做其他事情？）就
  開車；（問：你有無一起監控船隻？)有；（問：你如何監控
  船隻？）就等船回來（見原審卷㈡第200至226頁）；（問：你
  知道情資不是你提供的，你不是檢舉人，但被告乙○○叫你去簽
  檢舉筆錄時，你是否有質疑或擔心簽這份檢舉筆錄會有什麼問
  題？)沒有，我相信乙○○；（問：你第一次到廉政署接受廉政
  官詢問時，在同一天你的態度有做轉變，從本身認為自己是情
  資的提供人，一直到後面認為自己只是個人頭檢舉人來領檢舉
  獎金，請問是什麼樣的狀況讓你改口？）（證人拿衛生紙拭淚
  ）之前是怕害到乙○○，後來是想到我爸爸（激動哭泣），所以
  我才會據實回答等語（見原審卷㈥第59頁反面、第61頁）；暨
  被告乙○○及Ａ１詐得龜山倉庫案101年11月24日檢舉獎金384萬元
  、大寅一號案101年8月7日檢舉獎金30萬1,687元後，事隔數月
  於102年4月22日陪同證人Ａ１至郵局存入鉅額現金414萬元（按
  ：龜山倉庫案檢舉獎金384萬元、大寅一號案檢舉獎金30萬1,6
  87元，合計414萬1,687元）至Ａ１郵局帳戶後，被告乙○○復於10
  2年7月3日中午12時5分許持Ａ１之郵局提款卡在臺北吳興郵局自
  Ａ１郵局帳戶提領現金6萬元及4萬元（合計10萬元)，有被告乙○○供述（見104年度偵字第9793號卷㈢第56至57頁、第139頁）、
  郵局臨櫃存款監視錄影翻拍照片16張（見非供述證據卷Ｃ33至3
  7頁)、被告乙○○持卡操作自動櫃員機提款之監視錄影翻拍畫面
  （見非供述證據卷Ｃ38至40頁)及Ａ１及其家人郵局帳戶明細（見
  非供述證據卷Ｃ30至32頁反面）附卷可稽，另被告乙○○曾向Ａ１
  取得Ａ１之信用卡卡號以供被告乙○○之配偶用以在網路上購買遊
  戲點數，業據被告乙○○供承在卷（見104年度偵字第9793號卷㈢
  第60頁、第138頁反面），並有102年9月26日通訊監察譯文附
  卷可稽（見供述證據一卷第Ａ50頁），是證人Ａ１與被告乙○○已
  相識多年，平日即願耗費時間為被告乙○○駕車、協助等船，並
  願將存有鉅額款項之帳戶提款卡交予被告乙○○使用、將具有金
  錢消費專屬性之信用卡卡號提供予被告乙○○使用，堪認證人Ａ１
  與被告乙○○間確實存有深厚情誼及堅強之信賴關係，且此種信
  賴關係延伸至金錢方面之處分權，證人Ａ１稱其出於信賴被告乙○○，縱未實際領得獎金亦願配合在領據上簽名及簽署檢舉筆錄
  ，全案大部分獎金均歸被告乙○○取得等情，自屬有據，堪可採
  信。被告乙○○以前詞辯稱證人Ａ１若未實際領得豈願在領據上捺
  印、豈願繼續配合製作檢舉筆錄云云，即非可採。
⒊被告乙○○及其辯護人復辯稱：證人Ａ１於原審即證稱：（問：請
  你說明你被跟拍及被恐嚇的經過情形？）我在7-11被跟拍，是
  誰拍我，之前我不知道，我不知道誰恐嚇我，聽到外面有人在
  傳，說是我檢舉船的，這樣我會害怕，我說的恐嚇就是這樣等
  語，其於原審對於重要詰問問題均以「不知道」、「忘記了」
  、「聽不懂」等方式逃避，益見證人Ａ１確有難言之隱，自可據
  以合理懷疑證人Ａ１是否因本案遭報章媒體大肆報導後，實已洩
  漏Ａ１之姓名，Ａ１為免遭報復，故而不斷否認其為各案檢舉人以
  求生命安全之確保，因此而為不實證述云云。然查：證人Ａ１於
  原審審理時係證稱：（提示廉二卷戊33反面；問：105年1月26
  日證人Ａ１廉政詢問筆錄，你先前說「你領取檢舉獎金後，在7-
  11被跟拍，想離開台北」，是否如此？）這是我之前還沒有認
  罪時所講的；（問：你當時講的這些話，是否實在？）實在；
  （問：你又稱「我有被恐嚇，所以把所有的情資來源丟掉」，
  請問你這段陳述是否實在？）實在；（問：請你說明你被跟拍
  及被恐嚇的經過情形？）我在7-11被跟拍，是誰拍我，之前我
  不知道。我不知道誰恐嚇我，聽到外面有人在傳，說是我檢舉
  船的，這樣我會害怕，我說的恐嚇就是這樣；（問：你是否知
  道被誰跟拍？）之前不知道，現在知道，是廉政署跟拍；（問
  ：你剛剛說你有聽聞在傳你是舉發船的人，你是否是因為如此
  才不敢在做筆錄時說你是檢舉人？）「不是」等語（見原審卷
  ㈥第50頁正反面、第51頁反面），是證人Ａ１於原審審理時已明
  確證稱其雖曾在7-11超商被跟拍，然其嗣後已知係廉政署跟拍
  ，其非因外間傳聞致不敢承認係檢舉人。再參酌證人Ａ１於原審
  審理時證稱：我一開始於105年1月26日廉詢時供稱「這九案（
  按：起訴書所載犯罪事實）都是我向海巡署提供檢舉情資後領
  取的檢舉獎金」，但當日下午5時34分開始休息到5時47分後，
  我改稱大部分檢舉情資非我所提供，我只是配合被告乙○○去簽
  名領取獎金的原因，是當初想說可不可以矇過去，後來我就誠
  實以對，休息的過程中沒有發生什麼事；廉詢中我回答「我有
  提供的情資都沒有抓到，除了陳英雄案、春金號2件」，除了
  我當時回答的陳英雄案，春金號案2件外，我另外有提供情資
  給宜蘭查緝隊的是1個槍的案件，其他沒有等語（見原審卷㈡第
  218頁正反面），是證人Ａ１於偵查中並非如前揭辯護意旨所述
  一概否認其為各案檢舉人，而仍陳稱部分案件其確有提供情資
  ，諸如陳英雄豐瀧號案、春金號案及某槍砲另案，倘證人Ａ１於
  偵查中係恐身分洩漏遭報復而佯稱其非各案實際情資提供者，
  豈會獨留上揭3案陳稱其確為該3案情資提供者，堪認其確係據
  實陳述，核與其前揭於原審所述其非因恐外界傳聞致不敢承認
  係檢舉人等語相符，足見上開辯護意旨與本案客觀卷證不符，
  無非係空口揣測之詞，不足採信。
⒋被告乙○○及其辯護人復辯稱：證人Ａ１無法指出郵局存款明細中
  哪幾筆是被告乙○○所領取、沒有證據證明證人Ａ１有將103年11
  月6日至25日提領合計之160萬元交付給被告乙○○、無法說明分
  給被告乙○○之金錢來源及給付方式，甚至對於存款明細能否指
  出究係何款項交予被告乙○○之問題，不假思索逕稱沒有辦法，
  若真如證人Ａ１所述有交予被告乙○○，豈可能無絲毫印象，又怎
  可能完全無法指出，益見證人Ａ１所稱悖於常情實難採認；又證
  人Ａ１證稱：（問：乙○○有無跟你確認過他收了多少錢？）有，
  他自己有算，他只跟我說大概收了7、800萬元，不用再給他了
  ；（問：你說領取7、800萬元給乙○○，你是從哪個金融帳戶領
  取？）我和我家人申辦的兩個郵局帳戶都有領取等語，然被告
  乙○○不知證人Ａ１究竟領了多少獎金，既不知所獲檢舉獎金之總
  金額，又如何得知Ａ１交付之款項是否已足夠，遑論證人Ａ１取得
  款項後再分別存入數個不同帳戶，再分別提領交予被告乙○○，
  倘告乙○○主導謀議私吞獎金，怎可能於被告乙○○無法掌握總金
  額之情況下，又允許證人Ａ１分別存入其帳戶又分批領取，陷自
  己於完全被動且受制於證人Ａ１之情狀云云。
⑴衡諸人之記憶本會隨時間經過而淡忘，證人Ａ１就本案各犯行之
  基礎事實均證述明確，業經本院依序論述說明如上，其於原審
  審理時證稱：分別於102年1月17日、102年4月22日分別存入40
  0多萬元至帳戶，部分是檢舉獎金，比例及數額我沒有記；部
  分獎金存在別的銀行，我剛說的兩個郵局帳戶也有存；帳戶裡
  的錢全部加在一起大約7、800萬元是被告乙○○的錢，都已經給
  被告乙○○，包括我和我家人的帳戶；分次領出，幾次我忘記了
  ；被告乙○○保管提款卡期間有去領款，我不知道被告乙○○共領
  取多少錢，我沒有辦法從存款明細中指出哪幾筆是被告乙○○所
  領取；我偵查中證稱我家人帳戶103年11月6日至25日4次提領4
  0萬元合計160萬元是交付給被告乙○○；我把我及我家人之帳戶
  先後交付給被告乙○○使用的時間點我不太確定等語，雖容有部
  分記憶不清之處，然其就伊與被告乙○○將大部分獎金存入帳戶
  再以迂迴方式輾轉交付予被告乙○○之梗概業已敘明，並有相關
  帳戶明細及被告乙○○使用Ａ１提款卡提領現金之監視錄影畫面可
  資佐證，審諸本案共涉及多達9件查緝走私私菸案件、8筆檢舉
  獎金，且原審於105年間審理時，距離上開案件查獲、發給獎
  金乃至於證人Ａ１如何交付詐得之檢舉獎金予被告乙○○，已逾數
  年，縱證人Ａ１就部分枝微細節諸如於查獲某某案時有無在場、
  帳戶明細中哪筆係證人Ａ１自行提領再交付被告乙○○或由被告乙○○領取、各案檢舉獎金分別係存入哪一帳戶，未必能完全記憶
  清楚，然衡情此顯係受限於人之記憶能力未能鉅細靡遺之正常
  現象，尚無礙其關於基本事實所為證述之憑信性，不影響本案
  事實之認定。
⑵辯護意旨雖以被告乙○○不知所獲檢舉獎金之總金額，又怎可能
  允許證人Ａ１分別存入其帳戶又分批領取，陷自己於完全被動且
  受制於證人Ａ１之情狀云云，然被告乙○○於廉詢時自承知悉有遭
  政風單位調查，風聲很多，從伊在臺北隊的時候就有被監聽的
  風聲等語（105年度偵字第3381號卷㈠第130頁），是被告乙○○
  安排由證人Ａ１將共同詐得之檢舉獎金現金存入證人Ａ１乃至於其
  家人帳戶，再化整為零輾轉交付被告乙○○，無非欲避人耳目，
  其既已與證人Ａ１同謀詐得檢舉獎金，對於詐得之檢舉獎金數額
  自知之甚明，又證人Ａ１與被告乙○○將存有鉅額款項之帳戶提款
  卡交予被告乙○○使用、將具有金錢消費專屬性之信用卡卡號提
  供予被告乙○○使用，堪認證人Ａ１與被告乙○○間確實存有深厚情
  誼及堅強之信賴關係，且此種信賴關係延伸至金錢方面之處分
  權，業經說明如上，辯護意旨以前詞主張被告乙○○不可能將成
  功詐得之檢舉獎金存入證人Ａ１帳戶再分批領取，陷自己於完全
  被動且受制之情狀云云，實無足採。
㈩至被告乙○○及其辯護人聲請函調其所提出上證三海巡署91年7月
  15日函稿（見本院卷一第275頁)之全部內容及附件「各主管機
  關民眾檢舉獎金核發參考資料」，待證事實為主張本案起訴事
  實均係查緝私菸案件，聲請檢舉獎金依該函文說明應依各主管
  機關規定辦理，而非依海巡實施要點辦理（見本院卷四第83至
  84頁），然該91年7月15日函稿（見本院卷一第275頁)已載明
  「主旨：函頒【海岸巡防機關獎勵民眾提供犯罪線索協助破案
  實施要點】乙份，如附件，自即日起生效。請  查照並轉知所
  屬照辦」。」「說明：隨函檢附【各主管機關民眾檢舉獎金核
  發參考資料】乙份，請確依各主管機關規定辦理。」是海岸巡
  防人員辦理民眾提供犯罪線索時本即應依該「海岸巡防機關獎
  勵民眾提供犯罪線索協助破案實施要點」之規定「照辦」，嗣
  申請其他主管機關檢舉獎金時，尚須符合各該主管機關相關規
  定之要件，此屬至明之理，該函稿意旨甚為明瞭，且此部分核
  不影響前述就被告乙○○各該犯行之判斷，無調查之必要。另被
  告乙○○及其辯護人聲請勘驗證人Ａ１於105年1月26日廉詢之錄音
  錄影，待證事實為主張證人Ａ１於廉詢中前後供述有重大歧異，
  為明瞭證人Ａ１先前於廉詢供述內容是否與筆錄所載內容相符，
  有聲請勘驗當次筆錄與錄音內容相互核對之必要等語（見本院
  卷四第84頁）。然證人Ａ１該次於廉政署之證述係被告乙○○以外
  之人於審判外之言詞陳述，既經被告乙○○爭執證據能力，對於
  被告乙○○而言，無證據能力，業經說明如上，既未經援引為有
  罪證據，自無須再行勘驗比對供述內容與筆錄所載內容（本判
  決僅援引證人Ａ１於偵訊時有辯護人陪同並經具結之證述及其於
  原審審理時之證述，作為認定被告乙○○有罪之證據，已足供擔
  保證述時之任意性），此部分亦無調查之必要，併此敘明。
綜上所述，本案事證明確，被告乙○○、甲○○所辯均不足採，其
  等犯行均已經證明，應依法論科。
三、法律適用
㈠按「行為後法律有變更者，適用行為時之法律，但行為後之法
  律有利於行為人者，適用最有利於行為人之法律」，刑法第2
  條第1項定有明文。被告乙○○於事實欄一㈠、㈡、㈢、㈣行為後，
  貪污治罪條例第5條第1項第2款於100年6月29日修正，依85年1
  0月23日修正施行之貪污治罪條例第5條第1項第2款規定：「有
  下列行為之一者，處七年以上有期徒刑，得併科新臺幣六千萬
  元以下罰金...二、利用職務上之機會，詐取財物者。...」，
  嗣於100年6月29日修正為「有下列行為之一者，處七年以上有
  期徒刑，得併科新臺幣六千萬元以下罰金：...二、利用職務
  上之機會，以詐術使人將本人之物或第三人之物交付者。...
  」，其修正立法理由係與刑法第339條之條文一致，以避免適
  用上之疑義，蓋貪污治罪條例既為刑法之特別法，如無特殊理
  由或目的，基於司法效益法文應儘量趨一致，以避免適用上之
  不必要之困擾。是此次係就構成要件之「詐取財物」修正為「
  以詐術使人將本人之物或第三人之物交付」，僅係文字之明確
  化，並無構成要件變更之問題，而刑度及罰金額則相同，對被
  告乙○○而言，並無有利或不利之情形，無庸為新、舊法之比較
  。另被告乙○○行為後，刑法第214條規定固於108年12月25日修
  正公布，自同年月27日生效施行，惟僅調整罰金數額之規範方
  式，即修正後之規定係依刑法施行法第1條之1第2項前段規定
  提高30倍而修正為同額之新臺幣，其犯罪構成要件及處罰內容
  實質上均無變動，不生新舊法比較適用問題，此部分應依一般
  法律適用原則，逕適用修正後之現行規定。另被告乙○○於事實
  欄一㈥行為後，刑法第214條固於108年12月25日修正公布，自
  同年月27日生效施行，惟僅調整罰金數額之規範方式，即修正
  後之規定係依刑法施行法第1條之1第2項前段規定提高30倍而
  修正為同額之新臺幣，其犯罪構成要件及處罰內容實質上均無
  變動，亦不生新舊法比較適用問題，此部分應依一般法律適用
  原則，逕適用修正後之現行規定。
㈡按貪污治罪條例第5條第1項第2款所定利用職務上之機會詐取財
  物罪，其所謂「利用職務上之機會」，係指假借職務上之一切
  事機，予以利用者而言，其所利用者，職務本身固有之事機，
  固不論矣，即使由職務上所衍生之機會，亦應包括在內，要不
  以職務上有最後決定權者為限，最高法院著有95年度臺上字第
  2174號、第761號、94年度臺上字第379號判決意旨可參。
　又按所謂利用職務上之機會詐取財物，係指公務員為圖取不法
  所得，而假借職務上所可利用之一切事機，以欺罔等不誠實之
  手段，使人陷於錯誤而交付財物，以遂其獲取不法所有犯意之
  目的，即屬當之。被告乙○○於民國98年7月1日起至102年1月28
  日間，擔任宜蘭查緝隊分隊長，其於前述任職期間，負有查緝
  海岸走私、防制非法入出國及執行海岸地區犯罪偵防等職責，
  為依法令服務於國家所屬機關而具有法定職務權限之公務員。
  被告乙○○長年經辦查緝走私私菸案件，因其犯罪偵防職責常事
  前查知走私私菸集團動態，其利用查緝如事實欄一㈠至㈦所示各
  該私菸案之機會，而有如事實欄一㈠至㈦所示與Ａ１詐領查緝私菸
  檢舉獎金之行為，縱其就核發檢舉獎金與否雖無最後決定權，
  亦無礙於上開利用職務上之機會詐取財物罪之成立。
㈢核被告乙○○所為：
⒈事實欄一㈠財勝發號案
⑴核被告乙○○所為，係犯貪污治罪條例第5條第1項第2款之利用職
  務上機會詐取財物罪、刑法第216條、第213條行使公務員登載
  不實文書（財勝發號案北巡局函稿）罪。其登載不實財勝發號
  案北巡局函稿後持以行使，登載不實之低度行為為行使之高度
  行為所吸收，不另論罪。
⑵按共同實施犯罪行為，在合同意思範圍內，相互利用他人之行
  為，以達其犯罪之目的，原不必每一階段均參與，祇須分擔犯
  罪行為之一部，即應對於全部所發生之結果共同負責。而共同
  正犯之意思聯絡，不限於事前有所協議，於行為當時，基於相
  互之認識，以共同犯罪之意思參與者，亦無礙於共同正犯之成
  立。又因身分或其他特定關係成立之罪，其共同實行、教唆或
  幫助者，雖無特定關係，仍以正犯或共犯論；非公務員與公務
  員共犯貪污治罪條例之罪者，亦依該條例處斷，刑法第31條第
  1項前段、貪污治罪條例第3條分別定有明文。次按，公務員利
  用職務上之機會，詐取財物，雖係身分犯，然若無身分者與有
  此身分之公務員，彼此之間有共同利用職務上之機會，詐取財
  物之犯意聯絡及行為分擔，按諸刑法第28條及貪污治罪條例第
  3條之規定，即應論以該罪之共同正犯(最高法院95年度台上字
  第4037號判決意旨參照)。被告乙○○就事實欄一㈠所為利用職務
  上機會詐取財物犯行，與同案被告Ａ１間具有犯意聯絡及行為分
  擔，應論以共同正犯（Ａ１雖不具公務員身分，仍依刑法第31條
  第1項、貪污治罪條例第3條規定，論以共同正犯）。被告乙○○
  利用不知情之楊○發、彭○森、丙○○依序簽核而發北巡局函稿，
  係間接正犯。
⑶按刑法上一行為而觸犯數罪名之想像競合犯存在之目的，在於
  避免對於同一不法要素予以過度評價。自然意義之數行為，得
  否評價為法律概念之一行為，應就客觀構成要件行為之重合情
  形、主觀意思活動之內容、所侵害之法益與行為間之關連性等
  要素，視個案情節依社會通念加以判斷。刑法刪除牽連犯之規
  定後，原認屬方法目的或原因結果，得評價為牽連犯之二犯罪
  行為間，如具有局部之同一性，或其行為著手實行階段可認為
  同一者，得認與一行為觸犯數罪名之要件相侔，依想像競合犯
  論擬。被告乙○○就事實欄一㈠財勝發號案所為行使公務員登載
  不實文書即財勝發號案北巡局函稿、利用職務上機會詐取財物
  等犯行，就犯行過程以觀，其行為部分重疊合致，有局部實行
  行為同一之情形，且均為達詐得檢舉獎金款項之單一犯罪目的
  、預定計畫下所為各階段行為，在法律上應評價為一行為，而
  同時觸犯行使公務員登載不實文書及利用職務上機會詐取財物
  罪，為想像競合犯，應依刑法第55條規定，從一重貪污治罪條
  例第5條第1項第2款之利用職務上機會詐取財物罪處斷。
⒉事實欄一㈡南海六六號案
⑴核被告乙○○所為，係犯貪污治罪條例第5條第1項第2款之利用職
  務上機會詐取財物罪、刑法第216條、第213條行使公務員登載
  不實文書（南海六六號案北巡局函稿）罪。其登載不實南海六
  六號案北巡局函稿後持以行使，登載不實之低度行為為行使之
  高度行為所吸收，不另論罪。
⑵被告乙○○就事實欄一㈡利用職務上機會詐取財物犯行，與同案被
  告Ａ１間具有犯意聯絡及行為分擔，應論以共同正犯（Ａ１雖不具
  公務員身分，仍依刑法第31條第1項、貪污治罪條例第3條規定
  ，論以共同正犯）。被告乙○○利用不知情之甲、彭○森、丙○○
  依序簽核而發北巡局函稿，應論以間接正犯。
⑶被告乙○○就事實欄一㈡南海六六號案所為行使公務員登載不實文
  書即南海六六號案北巡局函稿、利用職務上機會詐取財物等犯
  行，就犯行過程以觀，其行為部分重疊合致，有局部實行行為
  同一之情形，且均為達詐得檢舉獎金款項之單一犯罪目的、預
  定計畫下所為各階段行為，在法律上應評價為一行為，而同時
  觸犯行使公務員登載不實文書及利用職務上機會詐取財物罪，
  為想像競合犯，應依刑法第55條規定，從一重貪污治罪條例第
  5條第1項第2款之利用職務上機會詐取財物罪處斷。　
⒊事實欄一㈢金峰號案
⑴核被告乙○○所為，係犯貪污治罪條例第5條第1項第2款之利用職
  務上機會詐取財物罪、刑法第213條公務員登載不實文書罪（
  檢舉筆錄）、刑法第216條、第213條行使公務員登載不實文書
  罪（金峰號刑事案件移送書）。其不實登載金峰號刑事案件移
  送書後持以行使，登載不實之低度行為為行使之高度行為所吸
  收，不另論罪。　
⑵被告乙○○就事實欄一㈢製作不實檢舉筆錄部分，係與同屬宜蘭查
  緝隊隊員己○○、Ａ１間具有犯意聯絡及行為分擔，應論以共同正
  犯（Ａ１雖不具公務員身分，仍依刑法第31條第1項論以共同正
  犯）；被告乙○○就此部分行使登載不實公文書罪（金峰號刑事
  案件移送書），與己○○間有犯意聯絡及行為分擔，應論以共同
  正犯；至被告乙○○事實欄一㈢所為利用職務上機會詐取財物犯
  行，與Ａ１間具有犯意聯絡及行為分擔，亦應論以共同正犯（Ａ１
  雖不具公務員身分，仍依刑法第31條第1項、貪污治罪條例第3
  條規定，論以共同正犯）。　
⑶被告乙○○就事實欄一㈢金峰號案所為登載不實檢舉筆錄、行使公
  務員登載不實刑事案件移送書、利用職務上機會詐取財物等犯
  行，就犯行過程以觀，其行為部分重疊合致，有局部實行行為
  同一之情形，且均為達詐得檢舉獎金款項之單一犯罪目的、預
  定計畫下所為各階段行為，在法律上應評價為一行為，而同時
  觸犯行使公務員登載不實文書及利用職務上機會詐取財物罪，
  為想像競合犯，應依刑法第55條規定，從一重貪污治罪條例第
  5條第1項第2款之利用職務上機會詐取財物罪處斷。　
⒋事實欄一㈣龜山倉庫案
⑴核被告乙○○所為，係犯貪污治罪條例第5條第1項第2款之利用職
  務上機會詐取財物罪、刑法第213條公務員登載不實文書罪（
  檢舉筆錄）、刑法第216條、第213條行使公務員登載不實文書
  罪（龜山倉庫案北巡局函稿）。其不實登載龜山倉庫案北巡局
  函稿後持以行使，登載不實之低度行為為行使之高度行為所吸
  收，不另論罪。 
⑵被告乙○○就事實欄一㈣製作不實檢舉筆錄及利用職務上機會詐取
  財物罪部分，與Ａ１間具有犯意聯絡及行為分擔，應論以共同正
  犯（Ａ１雖不具公務員身分，仍分別依刑法第31條第1項及貪污
  治罪條例第3條、刑法第31條第1項規定，論以共同正犯）；其
  利用不知情之丁○○不實登載呈核龜山倉庫案北巡局函稿，應論
  以間接正犯；其利用不知情之楊○發、丙○○簽核發龜山倉庫案
  北巡局函稿，亦屬間接正犯。
⑶被告乙○○就事實欄一㈣龜山倉庫案所為登載不實檢舉筆錄、行使
  公務員登載不實北巡局函稿、利用職務上機會詐取財物等犯行
  ，就犯行過程以觀，其行為部分重疊合致，有局部實行行為同
  一之情形，且均為達詐得檢舉獎金款項之單一犯罪目的、預定
  計畫下所為各階段行為，在法律上應評價為一行為，而同時觸
  犯行使公務員登載不實文書及利用職務上機會詐取財物罪，為
  想像競合犯，應依刑法第55條規定，從一重貪污治罪條例第5
  條第1項第2款之利用職務上機會詐取財物罪處斷。　
⒌事實欄一㈤大寅一號案及富祥八號案
⑴核被告乙○○所為，係犯貪污治罪條例第5條第1項第2款之利用職
  務上機會詐取財物罪、刑法第213條公務員登載不實文書罪（
  檢舉筆錄）、刑法第216條、第213條行使公務員登載不實文書
  罪（大寅一號北巡局函稿、富祥八號北巡局函稿）。其不實登
  載大寅一號北巡局函稿及富祥八號北巡局函稿持以行使，登載
  不實之低度行為為行使之高度行為所吸收，均不另論罪。
⑵被告乙○○就事實欄一㈤製作不實檢舉筆錄與利用職務上機會詐取
  財物罪部分，與Ａ１間具有犯意聯絡及行為分擔，應論以共同正
  犯（Ａ１雖不具公務員身分，仍分別依刑法第31條第1項及貪污
  治罪條例第3條、刑法第31條第1項規定，論以共同正犯）；其
  利用不知情之廖○緯製作富祥八號北巡局函稿及利用不知情之
  同案被告丙○○簽核發大寅一號案北巡局函稿、富祥八號號北巡
  局函稿，為間接正犯。
⑶被告乙○○就事實欄一㈤所為登載不實檢舉筆錄、行使公務員登載
  不實大寅一號北巡局函稿、富祥八號北巡局函稿、利用職務上
  機會詐取大寅一號檢舉獎金、利用職務上機會詐取富祥八號檢
  舉獎金等犯行，就犯行過程以觀，乃一行為觸犯公務員登載不
  實文書（同1份檢舉筆錄）、行使公務員登載不實文書（2份北
  巡局函稿）、利用職務上機會詐取財物，屬想像競合犯，應依
  刑法第55條規定，從一較重（大寅一號，檢舉獎金較多）之貪
  污治罪條例第5條第1項第2款之利用職務上機會詐取財物罪處
  斷論處。
⒍事實欄一㈥聯勝發號案
⑴核被告乙○○所為，係犯貪污治罪條例第5條第1項第2款之利用職
  務上機會詐取財物罪、刑法第216條、第213條行使公務員登載
  不實文書罪（檢舉筆錄）、刑法第214條使公務員登載不實文
  書罪（北巡局101年6月21日臺北機字第1010015916號函）。其
  登載不實檢舉筆錄後聲請搜索票而行使，其登載不實之低度行
  為為行使之高度行為所吸收，不另論罪。　
⑵起訴書就聯勝發號不實檢舉筆錄部分，疏漏製作後持向檢方聲
  請搜索票之行使犯行，然檢察官就犯罪事實一部起訴者，效力
  及於全部，而製作不實檢舉筆錄後持以行使既有高低度犯行之
  一罪關係，被告乙○○此部分所涉行使公務員登載不實文書犯行
  ，當亦在起訴範圍內，法院自得審究，且經本院於審理時已當
  庭諭知被告此部分之事實，無礙於被告乙○○之訴訟權益，併此
  敘明。　　
⑶按刑法第213條公務員職務上登載不實罪，係以公務員明知不實
  ，故於其職務上所掌公文書予以登載而言，其犯罪主體為職掌
  製作公文書之公務員。至同法第214條使公務員職務上登載不
  實文書罪，係公務員不知情或受欺罔，而在職務上所掌公文書
  為不實登載，其犯罪主體則為凡使公務員為不實登載之人均屬
  之，包括其身分亦為公務員之人在內。故如無職掌製作公文書
  權限之公務員，利用有此權限之他公務員之不知其事項之為不
  實而使之登載，該使為登載之人雖亦具公務員之身分，僅能論
  以刑法第214條之使公務員不實登載罪，無論以同法第213條之
  公務員登載不實罪之間接正犯之餘地。然若公務員與使公務員
  為不實登載之行為人（包括具公務員之身分者），均明知該事
  項為不實，縱公務員之登載係出於行為人申請後始被動為不實
  之登載，亦因雙方均對事項之不實有所共識，應已入於共犯範
  圍，均成立刑法第213條之罪（最高法院96年度台上字第5672
  號、92年度台上字第6739號判決要旨參照）。公訴意旨雖謂被
  告乙○○就北巡局101年6月21日臺北機字第1010015916號函，係
  與同案被告甲○○共同涉犯刑法第216、213條之行使公務員登載
  不實公文書罪嫌。然查該北巡局函稿乃臺北查緝隊內部簽核所
  發，核非擔任宜蘭查緝隊分隊長之被告乙○○職務上所掌之公文
  書，而同案被告甲○○就此部分應無於其職務上所掌公文書登載
  不實之犯意，而應不另為無罪諭知（詳後述)，依本案事證，
  尚難認被告乙○○與職務上掌管該公文書之同案被告甲○○就此部
  分有犯意聯絡，從而，被告乙○○此部分所為，應係構成刑法第
  214條使公務員登載不實文書罪。惟此部分之基礎社會事實同
  一，且刑法第214條使公務員登載不實之罪質（法定刑3年以下
  有期徒刑、拘役或1萬5千元以下罰金)顯較刑法第216條、213
  條之罪（法定刑1年以上7年以下有期徒刑）為輕，且被告乙○○
  及其辯護人業已就上開函稿有無登載不實為爭執並為實質辯論
  ，無礙於被告乙○○防禦權之行使，爰就此部分依法變更起訴法
  條。　　
⑷被告乙○○就事實欄一㈥製作不實檢舉筆錄部分，與Ａ１、同案被告
  甲○○間具有犯意聯絡及行為分擔，應論以共同正犯（Ａ１雖不具
  公務員身分，仍依刑法第31條第1項論以共同正犯）；其就行
  使公務員登載不實公文書罪（行使不實檢舉筆錄以聲請搜索票
  ），與同案被告甲○○間有犯意聯絡及行為分擔，應論以共同正
  犯。至被告乙○○事實欄一㈥所為利用職務上機會詐取財物犯行
  ，與Ａ１間具有犯意聯絡及行為分擔，亦應論以共同正犯（Ａ１雖
  不具公務員身分，仍依刑法第31條第1項、貪污治罪條例第3條
  規定，論以共同正犯）。　
⑸被告乙○○就事實欄一㈥聯勝發號案行使登載不實檢舉筆錄、使公
  務員在北巡局函登載不實、利用職務上機會詐取財物等犯行，
  就犯行過程以觀，其行為部分重疊合致，有局部實行行為同一
  之情形，且均為達詐得檢舉獎金款項之單一犯罪目的、預定計
  畫下所為各階段行為，在法律上應評價為一行為，而同時觸犯
  行使公務員登載不實文書、使公務員登載不實及利用職務上機
  會詐取財物罪，為想像競合犯，應依刑法第55條規定，從一重
  貪污治罪條例第5條第1項第2款之利用職務上機會詐取財物罪
  處斷。　
⒎事實欄一㈦豐瀧號案
⑴核被告乙○○所為，係犯貪污治罪條例第5條第1項第2款之利用職
  務上機會詐取財物罪、刑法第216條、第213條行使公務員登載
  不實文書罪（北巡局函稿）。其登載不實豐瀧號案北巡局函稿
  後持以行使，其登載不實之低度行為為行使之高度行為所吸收
  ，不另論罪。
⑵被告乙○○就事實欄一㈦所為利用職務上機會詐取財物犯行，與Ａ１
  間具有犯意聯絡及行為分擔，應論以共同正犯（Ａ１雖不具公務
  員身分，仍依刑法第31條第1項、貪污治罪條例第3條規定，論
  以共同正犯）。被告乙○○利用不知情之廖○緯製作豐瀧號案北
  巡局函稿簽核發函以行使，係間接正犯。　
⑶被告乙○○就事實欄一㈦行使登載不實北巡局函稿、利用職務上機
  會詐取財物等犯行，就犯行過程以觀，其行為部分重疊合致，
  有局部實行行為同一之情形，且均為達詐得檢舉獎金款項之單
  一犯罪目的、預定計畫下所為各階段行為，在法律上應評價為
  一行為，而同時觸犯行使公務員登載不實文書及利用職務上機
  會詐取財物罪，為想像競合犯，應依刑法第55條規定，從一重
  貪污治罪條例第5條第1項第2款之利用職務上機會詐取財物罪
  處斷。　
⒏事實欄一㈧進通九號案
  核被告乙○○所為，係犯刑法第213條公務員登載不實文書罪。
  被告乙○○與Ａ１間具有犯意聯絡及行為分擔，應論以共同正犯（
  Ａ１雖不具公務員身分，仍依刑法第31條第1項規定，論以共同
  正犯）。
⒐前述⒈至⒏之罪，犯意各別，行為互殊，應分論併罰。 　　
㈣核被告甲○○所為：
⒈核被告甲○○所為，係犯刑法第216條、第213條行使公務員登載
  不實文書罪（檢舉筆錄）。其登載不實檢舉筆錄後聲請搜索票
  而行使，登載不實之低度行為為行使之高度行為所吸收，不另
  論罪。
⒉被告甲○○就製作不實檢舉筆錄部分，與同案被告乙○○、Ａ１間具
  有犯意聯絡及行為分擔，應論以共同正犯（Ａ１雖不具公務員身
  分，仍依刑法第31條第1項規定，論以共同正犯）；其就行使
  公務員登載不實公文書罪部分（行使不實檢舉筆錄以聲請搜索
  票），與同案被告乙○○間有犯意聯絡及行為分擔，應論以共同
  正犯。
⒊起訴書就聯勝發號不實檢舉筆錄部分，疏漏製作後持向檢方聲
  請搜索票之行使犯行，然檢察官就犯罪事實一部起訴者，效力
  及於全部，而製作不實檢舉筆錄後持以行使既有高低度犯行之
  一罪關係，法院自得依刑事訴訟法第267條規定擴張犯罪事實
  審理。
㈤被告甲○○不另為無罪諭知部分　　
⒈公訴意旨另以：被告甲○○對於聯勝發號情資非同案被告Ａ１所提
  供亦非其親身經歷且製作檢舉人檢舉筆錄之目的係為申請檢舉
  獎金有不確定故意，與被告乙○○、Ａ１間共同基於利用職務上之
  機會詐取財物之犯意，為求查緝載運私菸案績效及曲從同案被
  告乙○○指示，於101年1月6日，依據同案被告乙○○告知之載運
  私菸情資內容，先行偽製不實之Ａ１檢舉人檢舉筆錄及檢舉人真
  實年籍對照表，由Ａ１於上開不實檢舉人筆錄及檢舉人真實年籍
  對照表上簽名、捺印指紋署押後，於101年1月11日由臺北查緝
  隊與宜蘭查緝隊共同在南方澳漁港查獲聯勝發號走私私菸，被
  告甲○○復於明知Ａ１僅係人頭檢舉人後，為能使同案被告乙○○、
  Ａ１順利獲取聯勝發號案之檢舉獎金，以海巡署北巡局101年6月
  21日台北機字第1010070862號函發文宜蘭縣政府申請「張松發
  （聯勝發號）」案之檢舉獎金，使宜蘭縣政府誤認本案檢舉人
  確符「檢舉或查獲違反菸酒管理案件獎勵辦法」規定，因而陷
  於錯誤而代為向財政部國庫署申請檢舉獎金，並以宜蘭縣政府
  101年7月25日府財菸字第1010114935號函同意轉發財政部國庫
  署核定之檢舉獎金288萬4,200元，致生損害於宜蘭縣政府及財
  政部國庫署就檢舉獎金核發之正確性。上開檢舉獎金經海巡署
  北巡局匯款至臺北查緝隊獎金專戶辦理獎金發放作業後，遂由
  甲○○於101年10月31日連繫Ａ１於本案領據上簽名及捺印指紋署
  押，由甲○○於原始憑證黏存單上用印後，於臺北查緝隊完成後
  續獎金核銷作業。因認被告甲○○就此部分係與同案被告乙○○、
  Ａ１共同犯貪污治罪條例第5條第1項第2款之利用職務上之機會
  詐取財物罪、刑法第216條、第213條之行使公務員登載不實公
  文書（海巡署北巡局101年6月21日台北機字第1010070862號函
  ）罪嫌等語。
⒉按犯罪事實應依證據認定之，無證據不得認定犯罪事實；不能
  證明被告犯罪者或其行為不罰者，應諭知無罪之判決，刑事訴
  訟法第154條第2項及第301條第1項分別定有明文。又事實之認
  定，應憑證據，如未能發現相當證據，或證據不足以證明，自
  不能以推測或擬制之方法，以為裁判基礎。而刑事訴訟法上所
  謂認定犯罪事實之積極證據，係指適合於被告犯罪事實之認定
  之積極證據而言，雖不以直接證據為限，間接證據亦包括在內
  ；然而無論直接或間接證據，其為訴訟上之證明，須於通常一
  般之人均不致有所懷疑，而得確信其為真實之程度者，始得據
  為有罪之認定，倘其證明尚未達到此一程度，而有合理之懷疑
  存在時，致使無從形成有罪之確信，根據「罪證有疑，利於被
  告」之證據法則，即不得遽為不利被告之認定。
⒊公訴意旨認被告甲○○涉犯共同利用職務上之機會詐取財物罪嫌
  ，無非係以被告甲○○之供述、證人即同案被告乙○○、Ａ１之證述
  、證人Ｂ１之證述、101年1月6日Ａ１(化名)檢舉筆錄、真實年籍
  對照表、偵防系統CM00000000案件表單、北巡局101年6月21日
  台北機字第1010015916號函、宜蘭縣政府101年7月25日府財菸
  字第1010114935號、105年3月14日府財菸字第1050037379號函
  、北巡局張松發案原始憑證黏存單及檢舉人身分證影本、被告
  Ａ１所使用之行動電話0000000000號雙向通聯資料（含基地台位
  置）、被告乙○○所使用之行動電話0000000000號雙向通聯資料
  （含基地台位置）、被告甲○○所使用之行動電話0000000000號
  雙向通聯資料（含基地台位置）等為其主要依據。　
⒋訊據被告甲○○否認有利用職務上之機會詐取財物犯行，辯稱：
  因為情資的偵蒐都正確，所以我從來沒有懷疑過Ａ１是合法檢舉
  人的身分，我是在整個案件爆發後才知道有人詐領檢舉獎金等
  語。辯護意旨則為被告甲○○辯稱：被告甲○○與同案被告乙○○並
  無任何犯意聯絡及行為分擔，就聯勝發號之情資來源，被告主
  觀上認知係Ａ１，亦基於此而為檢舉筆錄之製作、後續偵查作為
  及檢舉獎金之核發等語。經查：
⑴聯勝發號偵查起始係由證人乙○○將聯勝發號相關情資線索告知
  被告甲○○，被告甲○○據以製作101年1月6日聯勝發號檢舉筆錄
  後逕交予證人Ａ１簽名，固經認定如上，然就被告甲○○製作Ａ１聯
  勝發號檢舉筆錄時之主觀認知，證人Ａ１於105年4月1日偵訊時
  具結證稱：在張松發案子查獲後與甲○○比較有聯絡，他一直以
  為線索是我提供的，所以很謝謝我；（問：你為何說甲○○覺得
  線索是你提供的？）因為抓到之後，他一直打電話跟我說謝謝
  ，所以我認為他不知道我只是來簽名；（問：你覺得他真的以
  為線索是你提供的？）是；（問：那他打電話跟你說謝謝，你
  怎麼回？）我就說不會；（問：他有無問你為何會知道些情資
  及查緝的要點？）他知道我之前有被抓過，所以我可能會知道
  一些皮毛等語（見105年度偵字第3381卷㈡第70頁，附於不公開
  卷），於原審審理時證稱：（問：你是否有在檢舉筆錄簽名時
  ，當場表示你不是實際檢舉人？）我沒有當場表示；（問：甲○○讓你在檢舉筆錄上簽名時，是否有表示知道你不是實際檢舉
  人，只是乙○○安排的人頭檢舉人？）沒有；（問：就你的理解
  ，甲○○在張松發聯勝發號整案偵辦過程中，到底是否知道你是
  人頭檢舉人？）我不知道甲○○是否知道我是人頭檢舉人；（問
  ：在張松發聯勝發號查緝案之後，甲○○還有無跟你詢問過有關
  任何查緝的情資？)有；（問：甲○○以何方式向你詢問？)甲○○
  就問還有無集團在走私，我們當面討論，是在咖啡廳討論，也
  有在我的租屋處松仁路討論；（問：張松發聯勝發號查獲以後
  ，甲○○有無因為覺得線索是你提供的，而打電話跟你致謝？)
  有；（問：甲○○在張松發聯勝發號案之後，有無曾經在你松仁
  路的租屋處向你探詢走私的情資？)有等語（見原審卷㈡第359
  頁、第364頁反面至第365頁、第381頁反面)，是證人Ａ１業於偵
  審中明確證稱被告甲○○於查獲聯勝發號後，致電證人Ａ１表達謝
  意，復曾有再次向證人Ａ１探詢其他走私情資之情，堪認被告甲○○於製作Ａ１檢舉筆錄及查獲聯勝發號走私案時，主觀上相信係
  Ａ１提供聯勝發號案情資，方有後續致謝及探詢情資之情，自難
  認定被告甲○○有公訴意旨所指於製作筆錄時對於聯勝發號情資
  非Ａ１所提供亦非其親身經歷具有不確定故意。
⑵關於被告甲○○於101年1月11日查獲聯勝發號案後，嗣於申請聯
  勝發號檢舉獎金（101年6月21日）及核發檢舉獎金時（101年1
  0月31日）之主觀認知：
①證人Ａ１於105年4月1日偵訊時證稱：（問：為何你之前提到有誰
  可能知道你是人頭檢舉人，你說甲○○知道？）在張松發案做筆
  錄時他不知道，他是到之後才知道；（問：你說的之後是多久
  之後？）我不知道；（問：是幫你申請檢舉獎金之前嗎？）申
  請獎金時他也不知道；（問：領獎金的時候他知道嗎？)他應
  該知道；（問：你怎麼知道甲○○已經知道你是人頭檢舉人？）
  後來在聊天時我跟他說情資不是我的，他回我說我怎麼會不知
  道，我就說那是Ｂ１的，我只是簽名而已，他就沒說話；我去領
  獎金時他應該就知道了；（問：為何你們會在查獲後聊天你不
  是這一案的情資提供者？）因為查獲後，他想再問我其他件的
  具體情資，他發現我無法再提供，我就告訴他這一件情資不是
  我提供等語（見105年度偵字第3381卷㈡第70頁反面至第71頁，
  附於不公開卷）。
②證人Ａ１於105年4月19日偵訊中證稱：(問：你是何時告訴甲○○你
  是人頭檢舉人？）在張松發案查獲後，約1、2個月內的某天在
  咖啡廳閒聊時，他那天想要問我還有沒有其他的走私搜索，我
  跟他說我沒有線索，我告訴他沒有，我只是假的檢舉人；（問
  ：當時甲○○反應為何？）他有說怎麼會這樣子，我有跟他說是
  因為乙○○叫我出來簽名的，之後就在閒聊了等語（見105年度
  偵字第3381卷㈡第214頁，附於不公開卷）。
③證人Ａ１於原審時證稱：我有領到聯勝發號案檢舉獎金，是甲○○
  當面告訴我要領檢舉獎金，地點是臺北市信義區松仁路；（問
  ：是否記得何時開始居住在松仁路？）102年；（問：你剛剛
  回答檢察官時，說在張松發聯勝發號要領檢舉獎金的時候，是
  甲○○在松仁路通知你的，可是張松發聯勝發號的檢舉獎金是10
  1年10月31日發放，你卻在102年才在松仁路租屋處租屋，兩者
  時間顯然不符，有何解釋？）我記錯領取獎金的時間；（提示
  Ａ１105年2月19日廉政署詢問筆錄，你回答：搬到松仁路，應該
  是102年7月以後的事情，你是不是確實在102年7月以後才搬到
  松仁路？）是；（問：在張松發聯勝發號查緝案之後，甲○○還
  有無跟你詢問過有關任何查緝的情資？)有；（問：甲○○以何
  方式向你詢問？)甲○○就問還有無集團在走私，我們當面討論
  ，是在咖啡廳討論，也有在我的租屋處松仁路討論；（問：甲○○在張松發聯勝發號案之後，有無曾經在你松仁路的租屋處向
  你探詢走私的情資？)有等語（見原審卷㈡第357頁反面、第364
  至365頁、第381頁反面）。
④綜合證人Ａ１歷次證述，可知證人Ａ１初於105年4月1日偵訊時證稱
  聯勝發號案做筆錄時被告甲○○不知道其係人頭檢舉人，是到之
  後才知道，檢察官詢以係多久之後，證人Ａ１答以「我不知道」
  ，足見其因時間經過已逾數年，對於告知被告甲○○其係人頭之
  確切時點，已出現記憶不清之情。其嗣稱領聯勝發號獎金時被
  告甲○○應該知道，檢察官詢問為何會在查獲後聊及不是這一案
  的情資提供者，證人Ａ１答稱係在被告甲○○想再探詢其他案件情
  資時發現Ａ１無法再提供，證人Ａ１始告知聯勝發號情資非其提供
  ，其於105年4月19日偵訊中亦證稱被告甲○○得知之時點係在被
  告甲○○追問還有沒有其他的走私搜索，證人Ａ１始告知其沒有線
  索，伊只是假的檢舉人；然其於原審證稱其係於102年7月以後
  始搬至松仁路，其搬到松仁路住處後，被告甲○○仍曾在該處向
  其探詢走私情資，並曾誤稱被告甲○○通知其領取聯勝發號檢舉
  獎金之地點係在臺北市信義區松仁路，復改稱其記錯領取聯勝
  發號獎金的時間；再者，證人Ａ１於105年4月19日偵訊中雖稱其
  告知甲○○其係人頭檢舉人之時點係在聯勝發號查獲（101年1月
  11日）後約1、2個月內，然與其105年4月1日偵訊時所稱申請
  獎金時（101年6月21日）被告甲○○不知道乙節亦顯有歧異；衡
  情證人Ａ１告知被告甲○○其沒有線索，僅係假檢舉人後，被告甲○○應不會再向證人Ａ１探詢走私情資，審諸人之記憶隨著時間經
  過，對於事件發生時點（領取聯勝發號檢舉獎金時點、領取另
  案檢舉獎金之時點、因被告甲○○探詢新情資始告知實情之時點
  ）本易發生錯置混淆，本案不能完全排除證人Ａ１係在搬至其松
  仁路租處即102年7月後，始在被告甲○○探詢新走私情資時告知
  被告甲○○其非聯勝發號案實際情資提供者，然其於105年偵訊
  時因混淆領取聯勝發號檢舉獎金之時點，始證稱被告甲○○於發
  放聯勝發號檢舉獎金時已知情之可能性。從而，被告甲○○有無
  公訴意旨所指於明知Ａ１僅係人頭檢舉人後，仍發北巡局101年6
  月21日台北機字第1010070862號函申請聯勝發號案檢舉獎金及
  於101年10月31日連繫Ａ１發給聯勝發號檢舉獎金並辦理核銷之
  行為，要非無疑。
⑶被告甲○○固曾於105年1月27日羈押庭休息後復庭時陳稱：「還
  原事實，我的回憶是乙○○把消息漏出來給我跟Ａ１知道，所以我
  才會做這個檢舉筆錄給他簽，他要辦這個案子，他要我去做檢
  舉筆錄，因為我在臺北隊，那時候他要介紹Ａ１給我認識，要幫
  我們建立關係。我真的不知道Ａ１知不知道，但是乙○○得知的消
  息應該會比較多一點。應該是乙○○把這個線報讓我知道，我再
  找Ａ１配合來當檢舉人，讓我有這個業績」，復稱「Ａ１不是我找
  來的，是乙○○找的，乙○○有沒有分我不知道」（見104年度偵
  字第9793號卷㈢第274頁），是被告甲○○一度陳稱是乙○○把消息
  漏出來給伊跟Ａ１知道，又改稱伊真的不知道Ａ１知不知道，雖稱
  伊找Ａ１配合來當檢舉人，復稱Ａ１不是伊找來的，是被告甲○○此
  部分陳述已見反覆，復與證人Ａ１證稱在張松發案子查獲後與被
  告甲○○比較有聯絡，被告甲○○一直以為線索是伊提供的，所以
  很謝謝伊，伊認為被告甲○○不知道伊只是來簽名等情不符，況
  公訴意旨亦認被告甲○○係於查獲聯勝發號走私私菸之後始知證
  人Ａ１係人頭檢舉人，自難援引被告甲○○此部分供述遽認其自始
  即知Ａ１並非實際情資提供者，而為不利於被告甲○○之認定。
⑷綜上，被告甲○○是否有公訴意旨所指於製作檢舉筆錄時對於聯
  勝發號情資非Ａ１所提供亦非其親身經歷具有不確定故意，及於
  發北巡局101年6月21日台北機字第1010070862號函申請聯勝發
  號案檢舉獎金及於發給聯勝發號檢舉獎金並辦理核銷時明知Ａ１
  係人頭檢舉人，依檢察官所提出之證據方法，尚未達於通常一
  般人均不致有所懷疑，得確信其為真實之程度，而有合理性懷
  疑之存在，無從形成被告甲○○確有此部分公訴意旨所指與同案
  被告乙○○、Ａ１間共同利用職務上之機會詐取財物及行使公務員
  登載不實公文書（海巡署北巡局101年6月21日台北機字第1010
  070862號函）犯行之心證。是以，被告甲○○此部分犯罪屬未能
  證明，本應為無罪之諭知，惟此部分如成立犯罪，與前揭經論
  罪科刑之行使公務員登載不實文書罪（檢舉筆錄）部分，具有
  想像競合犯之裁判上一罪關係，爰就此部分不另為無罪判決之
  諭知；本案既乏事證足認被告甲○○於簽核上開101年6月21日北
  巡局函稿時已得知Ａ１係人頭檢舉人，即應為有利於被告甲○○之
  認定，爰認被告甲○○於事實欄一㈥所示簽核北巡局101年6月21
  日台北機字第1010070862號函稿之際，主觀上以為Ａ１確係真實
  提供情資予被告乙○○之人而屬不知情，併此敘明。　　 
四、撤銷改判之理由（即被告乙○○所犯如原判決附表一編號一至
    七所示之罪暨定應執行刑部分、被告甲○○部分）　　　
㈠原審審理後，以被告乙○○犯如原判決附表一編號一至七所示犯
  行、被告甲○○犯行事證明確，予以論罪科刑，固非無見。惟查
  ：
⒈卷附財勝發號案、南海六六號案、金峰號案、龜山倉庫案、大
  寅一號案、富祥八號案、聯勝發號、豐瀧號案等之原始憑證黏
  存單上雖有黏貼具領人表示領到檢舉獎金之領據私文書，並經
  承辦人於承辦單位欄蓋用職章，然承辦人除蓋章外，並未另外
  登載何文字，均難認有何登載不實之處，有各該原始憑證黏存
  單附卷可稽（見廉政署非供述證據卷第C51、64、91、106、11
  9、132、145、184頁），且檢察官就此部分亦未認有何不實而
  提起公訴，原審認被告乙○○就原判決附表一編號一至七部分即
  事實欄一㈠至㈦原始憑證黏存單部分有登載不實進而行使，亦應
  成立刑法第216條、第213條行使公務員登載不實公文書罪，此
  部分認事用法容有違誤。
⒉就事實欄一㈠財勝發號案、㈡南海六六號案部分，同案被告丙○○
  應不負共同被告責任，應為無罪之諭知（詳後述），就事實欄
  一㈣龜山倉庫案部分，同案被告丁○○應為無罪諭知（詳後述）
  ，就事實欄一㈥聯勝發號案部分，同案被告甲○○應僅負行使公
  務員登載不實(檢舉筆錄)罪責，被訴共同利用職務上之機會詐
  取財物及行使公務員登載不實公文書（海巡署北巡局101年6月
  21日台北機字第1010015916號函）部分，應不另為無罪判決之
  諭知，從而被告乙○○就北巡局101年6月21日函，應係構成刑法
  第214條使公務員登載不實文書罪，業經敘明如前，原審就前
  揭部分之事實認定，即有違誤。　
⒊就事實欄一㈦豐瀧號案，被告乙○○雖指示Ａ１至臺北查緝隊向不知
  情之甲○○佯裝檢舉、隱瞞實際向偵查人員提供情資者為「少年
  仔」之事實，而使甲○○製作101年10月8日檢舉筆錄，並由臺北
  查緝隊檢附上開檢舉筆錄，報請臺灣基隆地方檢察署檢察官許
  可後向臺灣基隆地方法院聲請核發搜索票，然該檢舉筆錄並非
  被告乙○○職務上所掌之公文書，亦無證據足認執掌該公文書之
  甲○○就此部分與被告乙○○有何犯意聯絡，原審認被告乙○○就此
  部分構成刑法第216條、第213條行使公務員登載不實文書罪，
  亦有未合。
⒋被告乙○○上訴否認犯如原判決附表一編號一至七所示之罪（即
  事實欄一㈠至㈦），惟就如何認定被告乙○○犯如事實欄一㈠至㈦所
  示犯行及所辯如何不可採之理由，業經詳予論述如上，被告乙○○上訴意旨否認犯此部分犯行，自非可採，此部分上訴無理由
  ；被告甲○○上訴否認犯共同利用職務上機會詐取財物罪，則為
  有理由。
⒌原審就被告乙○○犯如原判決附表一編號一至七所示部分及被告
  甲○○部分，既有前述違誤之處，即屬無可維持，應由本院就此
  部分予以撤銷改判，而原審就被告乙○○所為定應執行刑，亦失
  所附麗，應併予撤銷。　 　　 
㈡被告乙○○部分：爰以行為人之責任為基礎，審酌被告乙○○擔任
  宜蘭查緝隊分隊長，於任職期間，負有查緝海岸走私、防制非
  法入出國及執行海岸地區犯罪偵防等職責，長年經辦查緝走私
  私菸案件，為圖不法獲取「檢舉或查獲違規菸酒案件獎勵辦法
  」走私私菸檢舉獎金，乃與其民間友人Ａ１共同為如事實欄一㈠
  至㈦等所示各該利用職務上機會詐取財物、公務員登載不實等
  犯行，影響國家公務員之形象，應予非難；犯後否認犯行，惟
  念被告乙○○並無其他刑事犯罪前案紀錄，有本院被告前案紀錄
  表附卷可稽（見本院卷一第398至400頁），辦理查緝走私案件
  確有相當績效，兼衡被告乙○○之素行、年齡、犯罪動機、目的
  、手段、所犯前揭各案所詐取之獎金數額、智識程度、所陳身
  體狀況、家庭生活及經濟狀況、已退休多年等一切情狀，分別
  量處如主文第2項（即本院附表主文欄編號一至七）所示之刑
  。又按犯貪污治罪條例之罪，宣告有期徒刑以上之刑者，並宣
  告褫奪公權，貪污治罪條例第17條定有明文。前揭規定對於褫
  奪公權之期間，即從刑之刑度如何並無明文規定，故依貪污治
  罪條例宣告褫奪公權者，仍應適用刑法第37條第1項或第2項，
  使其褫奪公權之刑度有所依憑（最高法院89年度台上字第2303
  號判決意旨參照）。又被告乙○○如附表編號一至七所犯貪污治
  罪條例之罪，既經宣告有期徒刑以上之刑度，應均依貪污治罪
  條例第17條規定宣告褫奪公權，且依刑法第37條第2項規定宣
  告褫奪公權如附表主文欄編號一至七所示之期間。
㈢被告甲○○部分：爰以行為人之責任為基礎，審酌被告甲○○擔任
  臺北查緝隊查緝員，明知其與Ａ１間並無如筆錄所載時地有如筆
  錄所載按詢答過程製作筆錄之事實，仍以自問自答之方式，自
  行製作檢舉筆錄，再由Ａ１署押，並持以向法院聲請搜索票，以
  此方式行使上開不實檢舉筆錄，所為危害警紀，應值非難，且
  否認犯行之犯罪後態度，兼衡被告甲○○之素行、年齡、智識程
  度、犯罪動機、目的、手段、所陳家庭生活狀況等一切情狀，
  量處如主文第3項所示之刑。
㈣沒收部分：
⒈按刑法關於沒收之規定，業於104年12月30日修正公布，並自10
  5年7月1日起施行，其中第2條第2項明訂：「沒收、非拘束人
  身自由之保安處分適用裁判時之法律」，從而關於沒收之法律
  適用，應一律適用裁判時法。又因本次刑法修正將沒收列為專
  章，具有獨立之法律效果，為使其他法律有關沒收原則上仍適
  用刑法沒收規定，是刑法第11條修正為「本法總則於其他法律
  有刑罰、保安處分或『沒收』之規定者，亦適用之。但其他法律
  有特別規定者，不在此限」；並增訂刑法施行法第10條之3第2
  項「105年7月1日前施行之其他法律關於沒收、追徵、追繳、
  抵償之規定，不再適用」規定。準此，有關刑法修正後與其他
  法律間之適用關係，依此次就沒收適用之法律競合，依「後法
  優於前法」之原則，優先適用刑法，至於沒收施行後其他法律
  另有特別規定者，仍維持「特別法優於普通法」之原則。又為
  因應上開施行法第10條之3第2項規定，貪污治罪條例第10條關
  於沒收之規定，亦於105年6月22日修正公布，自同年7月1日起
  施行，依新修正之內容，業已刪除原第1項及第3項關於沒收、
  追徵、追繳及抵償之規定，是關於犯貪污治罪條例之罪之沒收
  ，應回歸刑法沒收章之規定，一律適用修正後刑法之相關規定
  。
⒉按犯罪所得，屬於犯罪行為人者，沒收之；於全部或一部不能
  沒收或不宜執行沒收時，追徵其價額，刑法第38條之1第1項前
  段及第3項分別定有明文。又按刑法第38條之1犯罪所得及追徵
  之範圍與價額，認定顯有困難時，得以估算認定之，第38條之
  追徵，亦同，刑法第38條之2第1項亦有明定。考量犯罪所得之
  範圍及價額不具有特定性，且犯罪利得沒收性質上屬類似不當
  得利之衡平措施，為表明合理之證明負擔，並符合實務需求，
  乃賦予法官於個案以估算方式認定犯罪所得及追徵之範圍與價
  額之權限。又「有關共同正犯犯罪所得之沒收、追繳或追徵，
  最高法院向採之共犯連帶說，業於104年8月11日之104年度第1
  3次刑事庭會議決議不再援用，並改採沒收或追徵應就各人所
  分得者為之之見解。又所謂各人『所分得』，係指各人『對犯罪
  所得有事實上之處分權限』，法院應視具體個案之實際情形而
  為認定：倘若共同正犯各成員內部間，對於不法利得分配明確
  時，固應依各人實際分配所得沒收；然若共同正犯成員對不法
  所得並無處分權限，其他成員亦無事實上之共同處分權限者，
  自不予諭知沒收；至共同正犯各成員對於不法利得享有共同處
  分權限時，則應負共同沒收之責。至於上揭共同正犯各成員有
  無犯罪所得、所得數額，係關於沒收、追繳或追徵標的犯罪所
  得範圍之認定，因非屬犯罪事實有無之認定，並不適用『嚴格
  證明法則』，無須證明至毫無合理懷疑之確信程度，應由事實
  審法院綜合卷證資料，依自由證明程序釋明其合理之依據以認
  定之」（最高法院104年度台上字第3937號、第3604號判決參
  照）。
⒊被告乙○○始終否認有何犯罪所得，然被告乙○○與同案被告Ａ１共
  同詐得如事實欄一㈠財勝發號案檢舉獎金65,760元、事實欄一㈡
  南海六六號案檢舉獎金93,600元、事實欄一㈢金峰號案檢舉獎
  金285,360元、事實欄一㈣龜山倉庫案檢舉獎金384萬元、事實
  欄一㈤大寅一號案檢舉獎金301,687元及富祥八號案檢舉獎金20
  ,880元、事實欄一㈥聯勝發號案檢舉獎金230萬7,360元，事實
  欄一㈦豐瀧號案檢舉獎金212萬5,680元，業經認定如上，關於
  渠等2人各自分得之數額，據Ａ１於原審所陳：財勝發號案、南
  海六六號案、金峰號案、大寅一號案及富祥八號案其未分得獎
  金（見原審卷㈦第241頁反面至第242頁）；龜山倉庫案因時間
  經過很久，其只記得其分得3、40萬或50萬元（見原審卷㈦第24
  2頁）、聯勝發號案其於偵審中迭稱約分得3、40萬或4、50萬
  元，目前已不記得確切金額（見原審卷㈦第242頁正反面）、豐
  瀧號案五五分帳，其與乙○○一人一半（見原審卷㈦第242頁反面
  ），爰依刑法第38條之2第1項之規定，估算認定被告乙○○就事
  實欄一㈠財勝發號案之犯罪所得為65,760元、事實欄一㈡南海六
  六號案之犯罪所得為93,600元、事實欄一㈢金峰號案之犯罪所
  得為285,360元、事實欄一㈣龜山倉庫案之犯罪所得為334萬元
  、事實欄一㈤大寅一號案及富祥八號案之犯罪所得合計為322,5
  67元（301,687元及20,880元）、事實欄一㈥聯勝發號案之犯罪
  所得180萬元、事實欄一㈦豐瀧號案之犯罪所得106萬2,840元，
  上開犯罪所得未經扣案，為剝奪被告乙○○之犯罪利得，爰依刑
  法第38條之1第1項前段之規定，分別於被告乙○○所犯如附表編
  號一至七所示「本院主文」欄罪刑項下宣告沒收，並依同條第
  3項規定，諭知於全部或一部不能沒收或不宜執行沒收時，追
  徵其價額。
⒋按「供犯罪所用、犯罪預備之物或犯罪所生之物，屬於犯罪行
  為人者，得沒收之。但有特別規定者，依其規定。」刑法第38
  條第2項定有明文。被告乙○○就如事實欄一㈠所示財勝發號案北
  巡局函稿、如事實欄一㈡所示南海六六號案北巡局函稿、如事
  實欄一㈢所示金峰號檢舉筆錄、金峰號刑事案件移送書、如事
  實欄一㈣所示龜山倉庫案檢舉筆錄、龜山倉庫案北巡局函稿、
  如事實欄一㈤所示檢舉筆錄、大寅一號北巡局函稿、富祥八號
  北巡局函稿、如事實欄一㈥所示聯勝發號案檢舉筆錄、北巡局
  函稿、如事實欄一㈦所示豐瀧號案北巡局函稿等登載不實之公
  文書，均非被告乙○○所有之物，不符沒收要件，無庸諭知沒收
  。
⒌聯勝發號案檢舉筆錄，雖為被告甲○○犯罪所生之物，然為公文
  書，非屬被告甲○○所有之物，自無庸諭知沒收。
五、上訴駁回之理由（即原判決關於被告乙○○所犯如原判決附表
    一編號八部分）
㈠原審以被告乙○○就原判決附表一編號八部分（即事實欄一㈧進通
  九號案）犯行事證明確，適用刑法第28條、第213條等規定，
  予以論罪科刑，並審酌被告乙○○歷任臺灣警備總司令部、海岸
  巡防司令部、海巡署情報處、巡防處，臺北查緝隊、宜蘭查緝
  隊分隊長，官拜中校十二級，深知相關法令，被告乙○○犯罪動
  機、目的、主導全案犯罪、生活狀況、智識程度、犯罪所受刺
  激、犯罪所生之危險或損害，登載不實之情狀，犯後不願坦然
  面對所為之態度等及其他一切情狀，就被告乙○○如事實欄一㈧
  進通九號案所示犯行，量處有期徒刑1年4月。復說明：被告用
  以犯本案之進通九號檢舉筆錄，並非被告乙○○所有，不符沒收
  要件。經核原審此部分認事用法並無違誤，量刑亦無不當，原
  判決此部分應予維持。
㈡被告乙○○上訴否認犯如原判決附表一編號八部分所示之罪（即
  事實欄一㈧進通九號案），然按證據之取捨及證據證明力如何
  ，均屬事實審法院得自由裁量、判斷之職權，苟其此項裁量、
  判斷，並不悖乎通常一般之人日常生活經驗之定則或論理法則
  ，且於判決內論敘其何以作此判斷之心證理由者，即不得任意
  指摘其為違法（最高法院91年度台上字第2395號判決意旨參照
  ）。就如何認定被告乙○○犯如即事實欄一㈧所示犯行及所辯如
  何不可採之理由，業經詳予論述如上，被告乙○○上訴否認犯此
  部分犯行，無非係對原審判決已說明事項及屬原審採證認事職
  權之適法行使，持憑己見而為不同之評價，且重為事實之爭執
  ，並非可採，其此部分上訴為無理由，應予駁回。　
乙、無罪部分（被告丙○○、丁○○部分）　　
一、被告丙○○部分
㈠公訴意旨略以：被告丙○○自98年7月16日至102年9月16日擔任宜
  蘭查緝隊前隊長，於該任職期間，負有查緝海岸走私、防制非
  法入出國及執行海岸地區犯罪偵防等職責，為依法令服務於國
  家所屬機關而具有法定職務權限之公務員。犯行如下：
⒈「林春福（財勝發號）」於98年12月16日在深澳漁港內查獲，
  同案被告乙○○於99年1月11日，擬具不實檢舉人之函稿陳核，
  被告丙○○明知本案實際檢舉人為Ｂ１，仍配合於公文函稿上簽發
  ，並以海巡署北巡局99年1月11日宜蘭機字第0990000505號函
  發文臺北縣政府申請「林春福（財勝發號）」案之檢舉獎金而
  行使之，使臺北縣政府誤認本案檢舉人確符「檢舉或查獲違反
  菸酒管理案件獎勵辦法」規定，因而陷於錯誤而代為向財政部
  國庫署申請檢舉獎金，並以臺北縣政府財政局99年7月21日北
  財金字第0990685215號函同意轉發財政部國庫署核定之檢舉獎
  金8萬2,200元，致生損害於臺北縣政府及財政部國庫署就檢舉
  獎金核發之正確性。復海巡署北巡局於99年9月3日將上開檢舉
  獎金匯款至宜蘭查緝隊獎金專戶辦理獎金發放作業後，遂由同
  案被告乙○○於99年9月14日連繫Ａ１於本案領據上簽名及捺印指
  紋，並由被告丙○○監發，再由辛○○於原始憑證黏存單上用印，
  並經被告丙○○配合核印，辦理獎金核銷作業。同案被告乙○○、
  Ａ１以此方式實際詐得檢舉獎金6萬5,760元（扣除稅款1萬6,440
  元）。
⒉99年4月間某日，海巡署北巡局基隆機動查緝隊（下稱基隆查緝
  隊）查緝員陳○銓（另為不起訴處分）從辛○○及Ｂ１處得知「金
  豐財號」、「南海66號」漁船載運私菸案線索，為求查緝私菸
  案績效，經辛○○徵得被告丙○○、同案被告乙○○同意後，安排Ｂ１
  於99年4月28日至基隆查緝隊提出檢舉，並由陳○銓負責製作檢
  舉人檢舉筆錄及檢舉人真實年籍對照表後擔任本案主偵人，該
  案後於99年5月4日由宜蘭查緝隊及基隆查緝隊共同在基隆市八
  尺門漁港查獲。嗣經協調後，「金豐財號」部分移送作業由基
  隆查緝隊負責，「南海66號」部分移送作業則由宜蘭查緝隊負
  責，復經同案被告乙○○指派不知情之甲擔任「南海66號」案主
  偵人，處理後續移送及檢舉獎金之請領作業。同案被告乙○○指
  示本案主偵人甲佯以「南海66號」係因Ａ１檢舉而查獲，向查獲
  所在地之基隆市政府申請檢舉獎金。嗣於99年12月1日，甲依
  指示擬具不實之函稿陳核，被告丙○○明知本案實際檢舉人為Ｂ１
  且宜蘭查緝隊並未製作本案之檢舉人檢舉筆錄，仍配合於公文
  函稿上簽發，並以海巡署北巡局99年12月1日宜蘭機字第09900
  17278號函發文基隆市政府申請「方政鋒（南海66號）」案之
  檢舉獎金而行使之，使基隆市政府誤認本案檢舉人確符「檢舉
  或查獲違反菸酒管理案件獎勵辦法」規定，因而陷於錯誤而代
  為向財政部國庫署申請檢舉獎金，並以基隆市政府100年2月1
  日基府財菸貳字第1000143481號函同意轉發財政部國庫署核定
  之檢舉獎金11萬7,000元，致生損害於基隆市政府及財政部國
  庫署就檢舉獎金核發之正確性。復海巡署北巡局將上開檢舉獎
  金匯款至宜蘭查緝隊獎金專戶辦理獎金發放作業後，即由同案
  被告乙○○於100年6月1日連繫Ａ１於本案領據上簽名及捺印指紋
  署押，並由被告丙○○監發。為完成核銷程序，同案被告乙○○復
  指示甲，告知獎金已發放予檢舉人，要求甲於原始憑證黏存單
  上用印，並經被告丙○○配合核印，使後續獎金核銷作業得以完
  成。同案被告乙○○、Ａ１以此方式實際詐得檢舉獎金9萬3,600元
  （扣除稅款2萬3,400元）。
⒊100年4月間某日，宜蘭查緝隊被告丙○○、乙○○、丁○○等人自Ｂ１
  處得知「番仔走私集團」將利用貨車（車牌號碼00-0000號）
  於林口、龜山一帶載運私菸情資，遂由被告丙○○指示乙○○率員
  依Ｂ１情資前往蒐證並伺機查緝，果於100年4月13日查獲薛清輝
  、陳威全等人利用上揭貨車載運私菸案。後同案被告乙○○得知
  本案Ｂ１僅擔任諮詢提供情資未曾製作檢舉人檢舉筆錄，竟利用
  伊擔任本案主偵人之職務上機會，於不詳之時日，以代號「Ａ１
  」之名義，偽製不實之檢舉人檢舉筆錄及檢舉人真實年籍對照
  表，並刻意將檢舉人檢舉筆錄日期回溯記載為100年4月6日後
  ，交由Ａ１於筆錄上簽名（Ａ１）、捺印指紋署押，藉以塑造與本
  案查獲之關聯性，以詐取本案之檢舉獎金。丁○○於100年4月14
  日擬具不實檢舉人之函稿陳核，被告丙○○明知本案實際上係由
  Ｂ１提供情資，實際檢舉人為Ｂ１，仍配合於公文函稿上簽發，並
  以海巡署北巡局100年4月14日宜蘭機字第1000005246號函發文
  桃園縣政府申請「薛清輝（龜山倉庫）」案之檢舉獎金而行使
  之，使桃園縣政府誤認本案檢舉人確符「檢舉或查獲違反菸酒
  管理案件獎勵辦法」規定，因而陷於錯誤而代為向財政部國庫
  署申請檢舉獎金，並以桃園縣政府101年9月18日府財金菸字第
  1010232332號函同意轉發財政部國庫署核定之檢舉獎金480萬
  元，致生損害於桃園縣政府及財政部國庫署就檢舉獎金核發之
  正確性。上開檢舉獎金經海巡署北巡局匯款至宜蘭查緝隊獎金
  專戶辦理獎金發放作業後，遂由乙○○親自領用並於101年11月2
  4日連繫Ａ１於本案領據上簽名及捺印指紋署押，並由被告丙○○
  監發，復由乙○○於原始憑證黏存單上用印、被告丙○○核印後，
  完成後續獎金核銷作業。乙○○、Ａ１以此方式實際詐得檢舉獎金
  384萬元（扣除稅款96萬元），並供二人朋分。
⒋於100年間某日，被告丙○○、同案被告乙○○自Ｂ１處獲悉「大寅1
  號」、「富祥8號」及「坤池號」漁船將於龜山島外海載運私
  菸並伺機搶灘上岸，遂派員先行鎖定「富祥8號」漁船進行跟
  監查緝，並由乙○○擔任本案之主偵人。同案被告乙○○於100年1
  0月12日，以代號「Ａ１」之名義，依據Ｂ１所提供之情資及宜蘭
  查緝隊派員實際蒐證之內容，偽製不實之檢舉人檢舉筆錄及檢
  舉人真實年籍對照表，再由Ａ１簽名、捺印，以詐取檢舉獎金。
  後於同年月14日經由宜蘭查緝隊通報第十六海巡隊於龜山島外
  海查獲「大寅1號」。乙○○於被告丙○○之同意下，以海巡署北
  巡局101年4月26日宜蘭機字第1010012994號函函告第十六海巡
  隊本案係以檢舉人舉發而查獲，再由第十六海巡隊於101年5月
  1日以洋局十六偵字第1013010253號函發文新北市財政局申請
  「吳明煬（大寅1號）」案之檢舉獎金，使新北市政府誤認本
  案檢舉人確符「檢舉或查獲違反菸酒管理案件獎勵辦法」規定
  ，因而陷於錯誤而代為向財政部國庫署申請檢舉獎金，並以新
  北市政府101年5月31日北財金字第1011877982號函同意轉發財
  政部國庫署核定之檢舉獎金37萬7,108元，致生損害於新北市
  政府及財政部國庫署就檢舉獎金核發之正確性。上開檢舉獎金
  經海巡署北巡局匯款至宜蘭查緝隊獎金專戶辦理獎金發放作業
  後，遂由乙○○親自領用並於101年8月7日連繫Ａ１於本案領據上
  簽名及捺印指紋署押，並由被告丙○○監發，復由同案被告乙○○
  於原始憑證黏存單上用印、被告丙○○核印後，完成後續獎金核
  銷作業。乙○○、Ａ１以此方式實際詐得檢舉獎金30萬1,687元（
  扣除稅款7萬5,421元）；及於同年月14日在宜蘭查緝隊未派員
  會同查緝之情形下，由第七海巡隊於龜山島外海自行查獲「富
  祥8號」。第七海巡隊係因該隊諮詢人員提供情資而自行查獲
  ，非因接獲宜蘭查緝隊通報及巡防區轉報，遂於101年7月23日
  以洋局七偵字第1012111065號函函復宜蘭縣政府「富祥8號」
  並無檢舉人之事實，惟被告丙○○、同案被告乙○○仍堅稱本案係
  因宜蘭查緝隊通報巡防區轉報第七海巡隊而查獲。復經被告丙○○召集宜蘭查緝隊、第七海巡隊多次召開協調會未果，為能順
  利領取本案之檢舉獎金，明知此案查獲與Ａ１無關，詎同案被告
  乙○○於被告丙○○之同意下，竟指示不知情之廖○傑，製函以海
  巡署北巡局101年12月5日宜蘭機字第1010024883號函行文宜蘭
  縣政府告知本案係因檢舉人舉發而查獲，使宜蘭縣政府誤認本
  案檢舉人確符「檢舉或查獲違反菸酒管理案件獎勵辦法」規定
  ，因而陷於錯誤而代為向財政部國庫署申請檢舉獎金，並以宜
  蘭縣政府101年12月26日府財菸字第1010204823號函同意轉發
  財政部國庫署核定之檢舉獎金2萬6,100元，致生損害於宜蘭縣
  政府及財政部國庫署就檢舉獎金核發之正確性。上開檢舉獎金
  經海巡署北巡局匯款至宜蘭查緝隊獎金專戶辦理獎金發放作業
  後，遂由被告丙○○親自領用並由同案被告乙○○、廖○傑於102年
  2月21日連繫Ａ１於本案領據上簽名及捺印指紋署押，並由被告
  丙○○監發，復由被告丙○○於原始憑證黏存單上用印後，完成後
  續獎金核銷作業。同案被告乙○○、Ａ１以此方式實際詐得檢舉獎
  金2萬880元（扣除稅款5,220元）。
　因認被告丙○○就上開各犯行，均係共同涉犯貪污治罪條例第5
  條第1項第2款之利用職務上之機會詐取財物罪嫌及刑法第216
  、213條之行使公務員登載不實公文書罪嫌。 　
㈡按犯罪事實應依證據認定之，無證據不得認定犯罪事實；不能
  證明被告犯罪者，應諭知無罪之判決；被告之自白不得作為有
  罪判決之唯一證據，仍應調查其他必要之證據，以察其是否與
  事實相符，刑事訴訟法第154條第2項、第156條第2項及第301
  條第1項分別定有明文。次按事實之認定，應憑證據，如未能
  發現相當證據，或證據不足以證明，自不能以推測或擬制之方
  法，為裁判基礎；認定不利於被告之事實，須依積極證據，苟
  積極證據不足為不利於被告事實之認定時，即應為有利於被告
  之認定，更不必有何有利之證據（最高法院40年度台上字第86
  號、30年度上字第816號判決意旨參照）。又依刑事訴訟法第1
  61條第1項規定，檢察官就被告犯罪事實，應負舉證責任，並
  指出證明之方法。因此，檢察官對於起訴之犯罪事實，應負提
  出證據及說服之實質舉證責任。倘其所提出之證據，不足為被
  告有罪之積極證明，或其闡明之證明方法，無從說服法官以形
  成被告有罪之心證，基於無罪推定之原則，自應為被告無罪判
  決之諭知（最高法院92年度台上字第128號判決意旨參照）。
 ㈢財勝發號案
⒈公訴意旨認被告丙○○涉犯此部分罪嫌，無非係以證人即同案被
  告乙○○、Ａ１、辛○○之證述、證人Ｂ１之證述、被告丙○○之供述、
  98年12月10日檢舉筆錄、刑事警察局102年7月11日、9月13日
  指紋鑑定書、98年12月15日、16日及18日宜生要況報告影本、
  北巡局99年1月11日宜機字第0990000505號函稿、臺北縣政府
  財政局99年7月21日北財金字第0990685215號函、財勝發號原
  始憑證黏存單等為主要依據。　 
⒉訊據被告丙○○固坦承在財勝發號案北巡局函稿、原始憑證黏存
  單上署押批准發函、轉呈，然否認有何共同利用職務上之機會
  詐取財物及行使公務員登載不實公文書犯行，辯稱：走私私菸
  案件之主偵人不會向我報告各案件之檢舉人為何人，於發動查
  緝前，我也不會詢問承辦人或主偵人案件檢舉人為何人，我無
  須在製作檢舉筆錄的現場，所以我不知道檢舉人是誰，部分查
  緝隊員說「隊長應該知道檢舉人是誰」，均為其個人臆測之詞
  ，對於財勝發號案我沒有印象，也沒有到查獲現場（見原審卷
  ㈥第216頁）；財勝發號案報告是我的副隊長先批發等語。辯護
  意旨則為被告丙○○辯稱：偵防系統只有記載諮詢人員欄位，且
  係以代號表示，並無檢舉人之記載，且宜蘭機動查緝隊造冊諮
  詢人員眾多，被告丙○○不可能記得每位諮詢之代號；卷附98年
  12月18日宜生要況報告關於98年12月14日致贈諮詢茶葉並經由
  隊長實施指導訓練，得知該集團近日將前往基隆八斗子漁港走
  私私菸、98年12月16日0230諮詢以電話通報隊長克懷走私集團
  所屬財勝發漁船等記載誇大、無稽，與事實不符，乃查緝員誇
  大要功、對長官歌功頌德或過份渲染諮詢的貢獻；且該要況報
  告於98年12月18日下午5時30分許經宜蘭查緝隊彭副隊長批閱
  「先發補陳閱」，先行發文，被告丙○○看到此份報告時函文已
  發出，於98年12月22日上午8時20分許核閱時便無須細看，直
  接在上面批「閱」等語。經查：　
⑴證人即同案被告辛○○固於105年3月16日偵查中證稱：（問：丙○○是否知悉林春福案實際檢舉人只有Ｂ１？）應該知道，因為我
  們案子要執行都要給隊長丙○○跟分隊長乙○○看過，而且偵防系
  統我註記Ｂ１是提供情資之人，都必須經過丙○○確認才會送出等
  語（見105年度偵字第3381號卷㈡第12頁）；（問：丙○○是否知
  情乙○○用Ａ１當人頭領檢舉獎金？）丙○○會在偵防系統那裏點，
  他就會知道誰是實際的情資來源，向縣政府領檢舉獎金如果他
  有蓋章，他一定也會知道等語（見105年度偵字第3381號卷㈡第
  12頁）。然其於原審審理時證稱略以：（問：在宜蘭查緝隊，
  查緝員會告訴別人他的諮詢是誰嗎？）不會；（問：從檢舉筆
  錄及姓名對照表彌封後，到發放檢舉獎金之前，查緝隊隊長有
  可能知道檢舉人是誰嗎？)不知道；我前述偵訊時回答「應該
  知道，因為我們案子要執行都要給隊長丙○○跟分隊長乙○○看過
  ，而且偵防系統我註記Ｂ１是提供情資之人，都必須經過丙○○確
  認才會送出」等語不實在，如果Ｂ１有領諮詢獎金的話，我會在
  偵防系統登錄，隊長會在偵防系統看到諮詢的編號，就會知道
  ，所以我才會這樣回答，但財勝發號案Ｂ１沒有領諮詢獎金，所
  以我的說法不實在；（見原審卷㈢第117至119頁反面）；（問
  ：你擔任林春福財勝發號案的主偵人時，你當時有哪些諮詢？
  ）Ｂ１還有其他人，主要是Ｂ１；（問：你製作Ｂ１的【財勝發號】
  檢舉筆錄之後，你有無跟丙○○報告，報告內容為何？)Ｂ１是以
  諮詢的方式陳報海巡署，因為本來要聲請搜索票，我才做Ｂ１的
  檢舉筆錄，後面沒有聲請搜索票，就沒有用這檢舉筆錄，暫時
  放在案卷裡面，我有跟丙○○報告案情，報告說我要查緝需要什
  麼人員的支援，或是要請別的單位支援；丙○○指示要我和隊員
  們去八斗子漁港監控，支援就是有派車；（問：除了一開始你
  要丙○○派車人力支援，後面你有無跟丙○○接觸，請丙○○指示或
  做出什麼樣協助去辦理林春福財勝發號案？)沒有（見原審卷㈢
  第127頁正反面、第128、129頁）；（問：在林春福財勝發案
  中，你幫Ｂ１做完檢舉筆錄後，是否有向丙○○報告實際檢舉人的
  姓名資料？）林春福財勝發案Ｂ１是以諮詢的方式來發起，所以
  偵防系統會顯示諮詢編號，丙○○是否清楚我不知道（見原審卷
  ㈢第134頁），是證人辛○○於原審改稱其配合之諮詢非僅Ｂ１，偵
  防系統僅顯示諮詢之編號，其不知丙○○是否清楚，審諸諮詢在
  所謂偵防系統或表單資料庫中以編號顯示之目的，本即係為對
  內亦保守其真實身份不要外洩，縱認被告丙○○曾以宜蘭查緝隊
  長身分於所謂偵防系統或表單資料庫批核點選，亦乏證據足認
  其知悉表單上所載諮詢編號所代表之真實身份，從而能否逕援
  引證人辛○○前揭偵查證述，而為不利於被告丙○○之認定，要非
  無疑。
⑵證人Ｂ１於105年1月26日廉詢時證稱：（問：你是否亦常提供走
  私未稅香菸案情資給海巡署查緝隊隊長丙○○？）隊長不會管到
  這部分，一般來說隊長出現都是只有泡茶聊天等語（見廉政署
  供述證據卷㈡第Ｂ204頁）。於105年1月26日偵訊時證稱：我到
  宜蘭後，乙○○從別的地方調來宜蘭查緝隊擔任分隊長，我才認
  識他，我本來是辛○○的諮詢人員，後來辛○○調走，我成為乙○○
  的諮詢人員等語（見104年度偵字第9793號㈡第246頁正反面，
  附於不公開卷）。於105年4月19日檢察官偵訊時證稱：（問：
  本案中有哪幾件丙○○知道情資來源是你？）我無法很肯定；我
  最先認識的是辛○○，剛開始我的情資都只會告訴他，不會告訴
  其他人，辛○○離開後，我就變成跟乙○○講，他如何跟丙○○回報
  我不知道，唯一我能確認的就是進通九號，丙○○是跟我搭同部
  車前往查緝，我有跟他講這一案件的來龍去脈，我有回隊上把
  更清楚的情資告訴乙○○跟丙○○，所以進通九號這一件丙○○一定
  知道情資來源是我等語（見105年度偵字第9793號㈡第232頁反
  面，附於不公開卷）。於原審審理時證稱：林春福財勝發號違
  反菸酒管理法案資訊是我向辛○○提供，那時辛○○在宜蘭查緝隊
  ；我只跟辛○○說而已；那時我跟丙○○、乙○○不熟；林春福財勝
  發號檢舉內容我除了告知辛○○外，沒有告知丙○○；乙○○退伍後
  把我交給丙○○，要我有什麼事情跟丙○○說；（問：你曾經提供
  過任何檢舉情資給丙○○？）我有直接提供檢舉情資給丙○○，但
  那是乙○○退伍之後提供的；（問：你跟辛○○提供林春福財勝發
  號情資的時候，丙○○是否在場？)沒有；（問：你有無看到辛○○跟丙○○報告有林春福財勝發號的情資，丙○○表示應該如何偵
  查？）我不清楚，我沒有看到等語（見原審卷㈡第277頁、第27
  9頁反面、第282頁反面至第283頁、第284頁反面至第285頁、
  第288頁反面）。是證人Ｂ１證稱其擔任辛○○諮詢時僅將財勝發
  號案情資告知辛○○。　
⑶證人Ａ１於105年2月19日偵查中證稱：（問：丙○○是否知道你只
  是人頭檢舉人？)我不知道，我們只會泡茶聊天等語（見105年
  度偵字第3381號㈠第76頁反面，附於不公開卷)。
⑷卷附98年12月18日宜生要況報告（見廉政署非供述證據卷第Ｃ46
  至47頁）即宜蘭查緝隊98年12月16日聯合查緝查獲財勝發號私
  菸案行動蒐證成效檢討報告中固記載「16日0230時諮詢以電話
  通報本隊張隊長表示，本航次財勝發號漁船上應載有未稅香菸
  ，且該集團成員將於深澳交貨」、「98.12.14日致贈諮詢茶葉
  禮品並經由隊長實施指導訓練，得知該集團近日將前往基隆八
  斗子漁港走私私菸，隊長立即指示...規劃分隊同仁前往八斗
  子漁港實施蹲點，監控該集團走私不法活動」、「98.12.16日
  0230時諮詢電話通知隊長克懷走私集團所屬財勝發漁船進港後
  ，涉嫌至八斗子漁港內搬運私菸，隊長立即指示監控小組前往
  財勝發漁船停泊處監控」，貌似Ｂ１曾直接與被告丙○○接觸提供
  財勝發號情資，惟與證人Ｂ１證稱那時其跟丙○○不熟，其僅將財
  勝發號案情資告知辛○○，沒有告知丙○○，向辛○○提供財勝發號
  情資時丙○○沒有在場，隊長出現都是只有泡茶聊天、沒有看到
  辛○○向丙○○報告財勝發號情資並經丙○○指示如何偵查等情完全
  不符，亦與證人辛○○於原審所述：（問：在林春福財勝發案中
  ，你幫Ｂ１做完檢舉筆錄後，是否有向丙○○報告實際檢舉人的姓
  名資料？）林春福財勝發案Ｂ１是以諮詢的方式來發起，所以偵
  防系統會顯示諮詢編號，丙○○是否清楚我不知道等語（見原審
  卷㈢第134頁）有所出入，況證人辛○○於偵查中證稱：（問：林
  春福案情資發掘過程為何？）是Ｂ１跟我講，我跟Ｂ１就在八斗子
  顧船監控，可能對象發現有人在看，就把船開到深澳，所以我
  就通知深澳安檢所進行逕搜，來不及請搜索票，因為船已經進
  港了等語，衡諸證人Ｂ１既與證人辛○○一同在港口監控，若有何
  動態通報證人辛○○即可，何需於凌晨越級以電話通知查緝隊長
  丙○○。是上開要況報告此部分內容，除經被告丙○○否認，亦與
  直接證人Ｂ１、辛○○證述不符，是否與事實相符，容有可疑，自
  難憑以作為被告丙○○於查緝財勝發號時即明知Ｂ１為該案情資來
  源之證據。
⑸證人陳○萍即斯時之宜蘭查緝隊查緝員於本院到庭證稱略以：財
  勝發號98年12月18日宜況字第0980000410號之宜生要況報告後
  面「擬轉報」字跡是我的，所以應該是我打的，我就單純打字
  ，內容是主偵人告訴我，因為案子太多不記得主偵人是誰，報
  告第伍大點「諮詢出力情形」的第四點，我沒有親身見聞等語
  （見本院卷三第406至416頁）。證人彭○森即斯時宜蘭查緝隊
  副隊長於本院證稱：提示之非供述證據卷第C046至C047頁報告
  我有簽名，應該有看過，C047頁上面有「彭，00000000，先發
  補陳閱」，是我本人寫的，基本上情資的搜報只要合乎要件，
  他們陳轉上來，我們就要往上陳，只要有相關的人、事、時、
  地、物一些要件我們就會轉陳上去，後面「閱」、「張」、「
  00000000」，代表隊長批這個「閱」字的時候，此份要況報告
  已經發出；（問：當時記載的內容，你有無仔細看？）說實在
  的同仁在外搜報相關資料，陳轉上來的時候，我們就他發生的
  內容看個大概狀況，有人、事、時、地、物這些相關東西，因
  為整個狀況我們坐在裡面不清楚，但有這個相關的東西我們還
  是會往上陳報上去；一般來講，我當時處理的狀況是說公文有
  相關情資有人、事、時、地、物相關的資料，看完之後就會往
  上陳；報告第伍大點「諮詢出力情形」之第四點我沒有親自見
  聞；（問：為何本案的宜生要況報告，你會加註「先發，補陳
  閱」？）因為時間急迫或有時候隊長不在、公假等，趕時間，
  就會以這種「先發，補陳閱」的方式等語（見本院卷三第416
  至424頁），是參與98年12月18日要況報告繕打及批閱發出之
  證人陳○萍、彭○森，並未親自與聞報告內所載諮詢出力情形，
  且該份報告尚未經被告丙○○過目即經發出予海巡署。辯護人為
  被告丙○○辯稱：被告丙○○看到此份報告時函文已發出，於98年
  12月22日上午8時20分許核閱時便無須細看，直接在上面批「
  閱」等語，即非完全無據，衡情該報告既已發出，難以事後追
  回修正，尚難以被告丙○○曾在該報告上事後補批「閱」，即認
  其完全肯認報告內容正確無誤。　
⑹綜上，證人Ｂ１具有宜蘭查緝隊諮詢身份，向證人即宜蘭查緝隊
  查緝員辛○○提供財勝發號情資，並有實際製作財勝發號檢舉筆
  錄，固堪認其確為財勝發號案檢舉人，然基於檢舉筆錄以檢舉
  人代號、真實姓名代號對照表等方式保守檢舉人身分、諮詢亦
  係以諮詢編號顯示於相關報告之運作模式，被告丙○○雖身為宜
  蘭查緝隊隊長，並不代表其當然知悉財勝發號案情資來源為何
  人，上開98年12月18日宜生要況報告中固有Ｂ１曾直接與被告丙○○接觸提供財勝發號情資之記載，惟為被告丙○○所否認，並與
  證人Ｂ１、辛○○前揭證述顯不相符，真實性容有疑問，基於「罪
  證有疑，利於被告」之證據法則，即難遽採。依本案事證，被
  告丙○○於查緝財勝發號案、批核財勝發號案北巡局函稿之際，
  是否有公訴意旨所指其主觀上明知證人Ｂ１始為該案實際檢舉人
  之情，從而與被告乙○○、Ａ１間有犯意聯絡及行為分擔，尚有相
  當之合理懷疑存在；就財勝發號檢舉獎金部分，尚難遽認被告
  丙○○有公訴意旨所指利用職務上之機會詐取財物、行使公務員
  登載不實公文書罪嫌犯行，即屬不能證明被告丙○○犯罪，此部
  分自應為被告丙○○無罪之諭知。
㈣南海六六號案
⒈公訴意旨認被告丙○○涉犯此部分罪嫌，無非係以證人即同案被
  告乙○○、Ａ１之證述、證人丁○○、甲、Ｂ１、辛○○、陳○銓之證述
  、被告丙○○之供述、99年5月5日張天威要況報告、海巡署政風
  處102年6月5日署政處預字第1020009380號函、方政鋒案真實
  姓名對照表、北巡局99年12月1日宜蘭機字第0990017278號函
  、基隆市政府100年2月1日基府財菸貳字第1000143481號函、
  南海六六號原始憑證黏存單、基隆查緝隊99年4月28日檢舉筆
  錄、北巡局99年5月4日099M02D00454函稿、99年5月27日099M0
  2D00575函稿、基隆市政府99年12月15日基府財菸貳字第09901
  87370號、第0990187381號函、金豐財號原始憑證黏存單等為
  主要依據。
⒉訊據被告丙○○固坦承在南海六六號案北巡局函稿、原始憑證黏
  存單上署押批准發函、轉呈，然否認有何共同利用職務上之機
  會詐取財物及行使公務員登載不實公文書犯行，辯稱：我沒有
  到現場，查緝情形我不知道（見原審卷㈥第216頁）；本案僅由
  乙○○向我告知，因乙○○同學即基隆查緝隊專員陳○銓績效欠佳
  ，所以和基隆查緝隊採共同偵查、分配績效方式執行，當時查
  獲南海六六號與金豐財號，協調後南海六六號分給宜蘭查緝隊
  ，本案始終由乙○○承辦，我不會懷疑乙○○帶來的檢舉人；宜蘭
  查緝隊的情資不是Ａ１就是Ｂ１提供，所以在發放檢舉獎金時沒有
  出現第三人，我便會認為沒有問題；我不知道Ｂ１諮詢代號，代
  號號碼很長，而且人很多，我不會去記等語。經查：
⑴被告丙○○105年1月26日廉詢時固曾坦承：這件案子我的印象就
  是Ｂ１（見本院卷二第287頁勘驗筆錄）；（問：你確實知道這
  個案件方政鋒走私案的檢舉人是Ｂ１嘛，這沒問題嘛？）對；（
  問：對不對？）應該是這樣子等語（見本院卷二第290頁），
  然其於此之前業經提示基隆查緝隊Ｂ１檢舉筆錄及年籍對照表、
  宜蘭查緝隊所附Ａ１另案年籍對照表等資料（見本院卷二第284
  頁）後陳稱：「這個案子，如果我沒有記錯的話，這個案子，
  你看，他怎麼可能會到基隆隊去檢舉，對不對？他應該是到我
  們隊上來檢舉（詢問人：對啊，他是你們的諮詢嘛)」、「我
  已經忘了是交給他還是那個誰喔，反正就兩位其中一位嘛」、
  「所以啊，我要跟你講就是...我已經...我已經忘了」、「這
  個Ａ１跟這個Ｂ１，他們是我們隊上面常常提供線索，然後破案的
  檢舉人」（見本院卷二第284至286頁勘驗筆錄），繼而陳稱：
  （問：這個案子實際上是Ｂ１的案子，那為什麼你要把錢發給Ａ１
  呢？）「我已經不記得了啦」「我要告訴你的是這樣子，這件
  案子我的印象就是Ｂ１」、「那他有沒有參與，我也不記得了。
  說不定他有參與，然後呢，是不是主要弄，我也不知道」（見
  本院卷二第284至288頁勘驗筆錄），嗣後復稱：我所有的案子
  ...我只有一件比較有參與，其他我都沒...他們有告訴我說，
  今天有破兩件案等語（見本院卷二第295頁)，其嗣於同日偵訊
  時復稱：陳○銓是乙○○同學，所以pass給他；我應該是發給領
  的那個人，前面一個問題不是講pass過去嗎？我現在沒有印象
  ...是不是為要pass過去，Ｂ１去基隆隊檢舉...我不是當事人，
  只是我的臆測等語（見104年度偵字第9793號㈡第313頁、315頁
  ）。是被告丙○○於105年1月26日應訊時，已先經提示宜蘭查緝
  隊諮詢Ｂ１前往基隆查緝隊製作之南海六六號檢舉筆錄，且其於
  訊問過程中，就99年5月5日由其下屬查獲之南海六六號案件，
  確實相當程度顯露記憶不清之情狀，是其前揭自白，是否與事
  實相符，自宜有其他補強證據佐證。
⑵證人Ｂ１於原審具結證稱略以：提示之（南海六六號、金豐財號
  ）檢舉筆錄之情資是我提供給基隆查緝隊專員陳○銓，沒有將
  情資透露給Ａ１，當時提供兩條船之情資；（問：是誰提議一起
  辦？）他們如何協商我不過問，也不清楚；（問：誰請你去基
  隆查緝隊做檢舉筆錄？）陳○銓等語（見原審卷㈢第281頁反面
  至第283頁反面）。證人陳○銓於偵查中陳稱略以：當時（基隆
  查緝隊隊長）張○風經常跟大家說叫大家幫忙去外面找線索，
  我就找到本件檢舉人Ｂ１，是我打電話去問的；99年4月28日是
  做筆錄的時間，在做筆錄之前不知道多久，我們有在電話中提
  到案情，Ｂ１有敘述案情，跟我說南海六六、金豐財號有在走私
  菸，我回來後就去查這兩艘船的進出港資料，也有拿給張○風
  看；99年4月28日檢舉筆錄是我製作的，內容大致是依照Ｂ１的
  說法紀錄的，做完筆錄後我跟張○風報告，後來我提供資料請
  外勤偵查員去聲請搜索票；一開始我沒有和乙○○聯絡，在登船
  查緝的當天或前一天，乙○○有跟我聯繫，跟我知會他們要過來
  查緝這些船，印象中他有講到船名，我說我是在地查緝隊，如
  果第一艘有查獲績效要算我的，我記得講到不高興我還摔電話
  ，我就向張○風報告，張○風後來跟我說他跟宜蘭的丙○○隊長說
  好共同偵辦等語（見104年度偵字第9793號㈡第203至205頁反面
  ）；有一天Ｂ１與辛○○到八斗子漁港蒐證時有打電話給我說他們
  有案件在這附近蒐證所以要出來聊天，聊天過程中Ｂ１有提到說
  在附近還有另一案件，當時我們基隆查緝隊績效很差，我說你
  們宜蘭查緝隊績效這麼好，基隆查緝隊績效不好而檢討報告寫
  不完，乾脆你說的另一個案件可不可以給我們基隆查緝隊辦，
  但當時辛○○和Ｂ１都沒有具體的回應，也沒有告訴我實際的情資
  內容，事後我私底下有再以電話聯繫Ｂ１，並拜託他把這個案件
  給我們基隆查緝隊辦，後來他有答應，他沒有特別說但我覺得
  辛○○應該是知道的；（問：你跟Ｂ１要情資要開始偵辦時，有無
  先告知你的隊長？）我是做完筆錄才跟我的隊長報告；在這案
  件聲請搜索票時，被告乙○○有打電話跟我說他們也要過來查緝
  ，我就跟乙○○說這個案件不是我們的嗎，我就建議有兩艘船，
  一隊一艘如何，乙○○說如果只有一艘怎麼辦，我說那就是我們
  基隆查緝隊的，乙○○沒有很同意，我就不想跟他講了，我就把
  電話掛掉了，就去跟張○風隊長報告說案件宜蘭隊也要過來查
  ，而且協調後沒結果，後來隊長就說已經協調好了，如果一艘
  就是我們辦，兩艘就是一隊一艘；事後我有問辛○○，才知道辛○○有向丙○○隊長報告，所以宜蘭查緝隊知道這個情資，才說要
  過來一起辦；（問：你有無跟辛○○瞭解他當時跟隊長報告到何
  程度？）沒有；（問：丙○○105年1月26日表示本件確實是由Ｂ１
  檢舉，當時這個線索是由宜蘭查緝隊掌握，但因基隆查緝隊當
  時沒有查緝香菸走私的案件，所以協調後由宜蘭查緝隊將本件
  資訊提供給基隆查緝隊，並由Ｂ１在基隆查緝隊完成檢舉筆錄製
  作，這表示丙○○隊長於案件查獲前已經知道案件來源是Ｂ１，有
  何意見？)查緝前我一直不曉得他們會過來，我也不知道辛○○
  之前有沒有向丙○○報告；（問：丙○○是否知道情資是Ｂ１？）辛○○沒有跟我講到這麼細等語（見105年度偵字第3381號卷㈡第19
  5頁反面至196頁）。證人辛○○於原審審理時證稱：是陳○銓直
  接跟Ｂ１聯絡，不是我叫Ｂ１去找陳○銓的，因Ｂ１本來就跟陳○銓認
  識；（問：你如何知道基隆隊當時有幫Ｂ１製作檢舉筆錄？）我
  不清楚他是跟Ｂ１做還是怎麼樣，基隆隊陳○銓跟我說已經請好
  搜索票，我認知Ｂ１應該已經做檢舉筆錄；(問：你有無看到基
  隆查緝隊跟宜蘭查緝隊任何人為了這個績效，誰跟誰協調？）
  我真的不清楚等語（見原審卷㈣第75頁正反面、第79頁反面）
  。綜合上開證述勾稽，堪認係證人陳○銓聯繫證人Ｂ１商請其提
  供情資並製作檢舉筆錄，檢舉筆錄作成後證人陳○銓始告知其
  隊長有此情資，並於查緝前接獲乙○○電話告知宜蘭查緝隊欲同
  來查緝而發生爭執始有由兩查緝隊隊長協調共辦分配績效之事
  ，公訴意旨指稱係事前徵得被告丙○○同意後，安排Ｂ１於99年4
  月28日至基隆查緝隊提出檢舉，應與事實不符，尚難採認。至
  被告丙○○聲請再次傳喚證人Ｂ１，然證人Ｂ１業於原審審理中作證
  接受交互詰問，且本案事證已明，無再次傳喚證人Ｂ１之必要，
  附此敘明。
⑶證人辛○○於原審審理時就南海六六號案固證稱：（問：你當時
  有跟丙○○說提供情資的人是誰？）當時我有講諮詢Ｂ１提供情資
  （見原審卷㈣第75頁正反面），然其復稱：當時Ｂ１所提供線索
  船名還不清楚；（問：既然Ｂ１沒有告訴你船名，你跟丙○○報告
  的時候，有無說Ｂ１檢舉是哪艘船？)是跟丙○○講那個狀況有這
  個情資而已；我跟丙○○報告的時候，船名還沒有出來；過兩個
  禮拜監控後才搞清楚船名，就把兩艘船名都報告給乙○○等語（
  見原審卷㈣第75頁反面、第80頁反面）。是證人辛○○固曾向被
  告丙○○提及諮詢Ｂ１提供情資，然斯時情資尚未臻具體，亦無船
  名，嗣後雖經Ｂ１探得船名，然證人辛○○僅將船名告知同案被告
  乙○○，則被告丙○○嗣於乙○○、陳○銓發生爭執而由宜蘭查緝隊
  與基隆查緝隊共同查緝南海六六號案及協調績效分配時，主觀
  上能否將該案與證人辛○○前揭早期空泛報告諮詢Ｂ１有提供情資
  乙事加以連結，而認知證人Ｂ１乃南海六六號案件實際情資提供
  者，並非完全無疑。
⑷證人即同案被告乙○○於原審證稱：（問：你們後來有跟基隆查
  緝隊協調，由基隆查緝隊聲請搜索票？）我們沒有跟基隆查緝
  隊協調；辛○○跟我說他有案子給基隆查緝隊請搜索票；（問：
  你接獲辛○○告訴你情資後有跟隊長丙○○報告嗎？）通常我要出
  動人之前，我會跟丙○○報告；（問：你有告訴隊長檢舉人是誰
  嗎？）沒有；宜蘭查緝隊向基隆市政府申請方政鋒南海六六號
  檢舉獎金用Ａ１年籍來申請的公文即非供述證據卷C059頁是我打
  的等語（見原審卷㈣第160頁反面至161頁反面）。
⑸綜上各情，被告丙○○於廉詢時固有前揭自白，然應訊時距離案
  發時間已相隔數年，且業經提示Ｂ１在基隆查緝隊之檢舉筆錄，
  觀其當日陳述，就南海六六號案均未提及辛○○，亦未提及何以
  其印象是Ｂ１之理由，僅能憶及陳○銓是乙○○同學，宜蘭查緝隊p
  ass績效給基隆查緝隊等情，其所稱這件案子我的「印象」就
  是Ｂ１、「應該是」這樣子，容有記憶上之不確定性，另公訴意
  旨指稱係事前徵得被告丙○○同意後安排Ｂ１於99年4月28日至基
  隆查緝隊提出檢舉，應有誤認，業經論述如前，佐以證人辛○○
  證稱其跟被告丙○○講諮詢Ｂ１提供情資時線索船名還不清楚、證
  人乙○○證稱沒有跟丙○○講檢舉人是誰等情，暨同案被告乙○○撰
  擬北巡局函稿之日期為99年12月1日，距離南海六六號案查獲
  日期99年5月5日已相隔6月，從而，被告丙○○於該北巡局函稿
  上用印之際，是否主觀上明知該案係Ｂ１檢舉，卻仍批准核發記
  載Ａ１係檢舉人之函文，依檢察官所提出之證據，未達通常一般
  人均不致有所懷疑，而得以確信其為真實之程度，就此主觀認
  知之判斷既屬有疑，即應為有利被告丙○○之判斷。就南海六六
  號號檢舉獎金部分，尚難遽認被告丙○○有公訴意旨所指利用職
  務上之機會詐取財物、行使公務員登載不實公文書罪嫌犯行，
  即屬不能證明被告丙○○犯罪，此部分自應為被告丙○○無罪之諭
  知。
㈤龜山倉庫案
⒈公訴意旨認被告丙○○涉犯此部分罪嫌，無非係以被告丙○○之供
  述、證人即同案被告乙○○、Ａ１、丁○○之證述、證人Ｂ１、甲之證
  述、100年4月6日檢舉筆錄、100年4月13日及101年1月要況報
  告影本2份、偵防系統CM00000000案件表單、北巡局100年4月1
  4日宜蘭機字第1000005246號函、桃園縣政府101年9月18日府
  財金菸字第1010232332號函、北巡局薛清輝案原始憑證黏存單
  、宜蘭查緝隊績效獎金領用表、Ａ１及乙○○使用之行動電話雙向
  通聯資料等為主要依據。
⒉訊據被告丙○○固坦承在龜山倉庫案北巡局函稿、原始憑證黏存
  單上署押批准發函、轉呈，然否認有何共同利用職務上之機會
  詐取財物及行使公務員登載不實公文書犯行，辯稱：偵辦案件
  時，主偵人只會向我簡略報告案情進度及需要協助事項，不會
  告訴我檢舉人是誰，我任職宜蘭查緝隊期間，沒有查緝員曾向
  我報告某個案子之檢舉人是誰；我不知道龜山倉庫案檢舉人是
  何人（見原審卷㈥第217頁）；查緝員有向我報告並提出申請調
  動行動車輛需求，我核准同意調派，但我沒有去現場，直到破
  案後2小時我有去現場，其餘沒有參與（見原審卷㈦第8頁)；龜
  山倉庫案乙○○只和我報告可能有貨車要載運私菸至龜山藏匿，
  我就指示乙○○持續蒐證伺機查緝，不知道情資來源，到發放檢
  舉獎金時才看到所謂檢舉人；我不知道Ｂ１諮詢代號，代號號碼
  很長，而且人很多，我不會去記等語。經查：
⑴證人Ａ１於105年2月19日偵查中證稱：（問：丙○○是否知道你只
  是人頭檢舉人？)我不知道，我們只會泡茶聊天等語（見105年
  度偵字第3381號㈠第76頁反面，附於不公開卷)；於原審證稱：
  檢舉筆錄是已經製作好直接簽名，沒有詢問等語（見原審卷㈥
  第47頁）。　
⑵證人Ｂ１於105年4月19日檢察官偵訊時證稱：（問：本案中有哪
  幾件丙○○知道情資來源是你？）我無法很肯定；我最先認識的
  是辛○○，剛開始我的情資都只會告訴他，不會告訴其他人，辛○○離開後，我就變成跟乙○○講，他如何跟丙○○回報我不知道，
  唯一我能確認的就是進通九號，進通九號這一件丙○○一定知道
  情資來源是我等語（見105年度偵字第9793號㈡第232頁反面，
  附於不公開卷）。於原審具結證稱：我有參與龜山倉庫案的查
  緝過程，被告乙○○打電話給我，請我幫忙他去交流道那邊跟車
  ，被告乙○○有跟我講那台貨車的車牌號碼，我發現車後就通知
  他們，他們才再跟上去，我除了跟車以外，沒有提供其他情資
  ；我不清楚被告乙○○如何鎖定跟車的對象，也不清楚薛清輝倉
  庫案走私情資實際上是何人提供；我沒有擔任本件的檢舉人；
  我在薛清輝案查緝前，我完全不知道該案的情資，我不知道該
  案的情資來自於何人；（問：丙○○有無看到你一同參與龜山倉
  庫案的查緝？）我不知道；我在廉詢時所說當時隊長丙○○應該
  也知情，那時候廉政署人員是問我說這件事情，張隊長是否知
  情，我當時回答說他身為隊長，他們隊裡面的人應該會跟他講
  案件上的事情，所以不是說我肯定知道張隊長知道還是說我有
  跟他回報說有這個案件；（問：薛清輝的龜山倉庫案，廉政官
  詢問你時，你說你提供該案的情資，丙○○應該也知情，因為該
  情資在宜蘭查緝隊說了好幾次，丙○○曾經在場？）我們跟了幾
  次，第一次跟完沒有結果，隔天他們隊上就會討論昨天怎麼樣
  跟丟了，有時候他們隊長下來，他們就聊他們的，我們就泡我
  們的茶等語（見原審卷㈥第17頁反面至18頁、第22頁正反面、
  第23頁正反面、第26頁）。
⑶證人即同案被告丁○○於原審審理時具結證稱：我在薛清輝龜山
  倉庫案所參與之查緝行動為跟監、搜索現場，龜山倉庫案宜蘭
  查緝隊實際發動偵查的人是被告乙○○，移送書上記載的聯絡人
  是我；我記得4月11日開始跟監，找到倉庫是4月13日；4月13
  日緝獲當日我記得Ａ１、Ｂ１都在，其他還有分隊長乙○○、廖○傑
  ，其他還有支援的警察；Ｂ１他是4月11日中午跟我說林口交流
  道附近的倉庫有私菸，分隊長乙○○說要給我做主偵、整理查緝
  後資料；Ｂ１沒有告訴我他為何知曉此一情資；跟車我有跟Ｂ１一
  起，其他部分我不清楚；我沒有為Ｂ１製作檢舉筆錄；查獲後乙○○跟我說Ａ１是檢舉人，案件查獲後要跟縣政府書面說明案子有
  無檢舉人；（問：當時乙○○有明確告訴你Ａ１是檢舉人嗎？)是
  ；（問：你是否有向丙○○隊長報告本案的案情狀況？）我沒有
  ；提示之非供述證據卷Ｃ103頁（北巡局100年4月14日函稿）是
  我擬的，函稿說明欄第三點記載檢舉人為Ａ１，是分隊長乙○○告
  訴我；在廉政署詢問時我才看過乙○○製作的Ａ１檢舉筆錄等語（
  見原審卷㈥第190頁正反面、第191頁反面、第192頁正反面、第
  194頁反面至第195頁）。
⑷證人乙○○於原審證稱：龜山倉庫案是我發動做偵查，我把案件
  交給丁○○做案件聯絡人，要況報告表各單位核分配比是我和協
  辦單位討論，由我決定，丁○○照我的意思寫，我沒有跟丙○○報
  告為何要如此核分配比；北巡局函稿是我指示丁○○擬稿；（問
  ：丁○○在寫這份函稿前，是否有問你檢舉人要列何人？)這份
  函稿第三點是我請丁○○加上的；（問：你有無說明要加第三點
  的原因及理由？)就是Ａ１檢舉的；（問：你是否有告訴丙○○說
  ，第三點是你叫丁○○加上去的檢舉人資料？）這份我沒有講；
  我們為了準備，可能要聲請搜索票，所以這件我有做檢舉筆錄
  ；薛清輝龜山倉庫案有製作Ａ１檢舉人筆錄，是我製作的；（問
  ：你當時有向隊長丙○○報告檢舉人是誰嗎？）沒有；薛清輝案
  破獲後我也沒有以口頭報告該案件的真實檢舉人是誰等語（見
  原審卷㈦第9頁反面至第11頁反面、第13頁反面）。
⑸綜上，被告丙○○始終否認於查緝之際知悉龜山倉庫案檢舉人身
  分，而依證人Ａ１、Ｂ１前揭證述，亦難認被告丙○○知悉證人Ａ１、
  Ｂ１實際有無提供情資之內情，又證人丁○○證稱其沒有為Ｂ１製作
  檢舉筆錄，查獲後乙○○跟伊說Ａ１是檢舉人、證人乙○○證稱龜山
  倉庫案係其主導偵查，其係製作Ａ１檢舉筆錄，其當時沒有向被
  告丙○○報告檢舉人身分，其嗣指示丁○○在北巡局函稿上記載Ａ１
  檢舉等語（見原審卷㈦第9頁反面至第11頁反面），依本案事證
  ，尚難認被告丙○○於查緝當時知悉或可得而知檢舉人實際為何
  人，在本案具備由Ａ１製作檢舉筆錄之形式外觀下，被告丙○○信
  賴下屬製作之北巡局函稿內容，未能細察，而予蓋章用印，嗣
  參與核發檢舉獎金予Ａ１，顯不能認定斯時其主觀上有公訴意旨
  所指知悉證人Ｂ１為該案實際檢舉人之情，就龜山倉庫案檢舉獎
  金部分，尚難遽認被告丙○○有公訴意旨所指共同利用職務上之
  機會詐取財物、行使公務員登載不實公文書罪嫌犯行，即屬不
  能證明被告丙○○犯罪，此部分自應為被告丙○○無罪之諭知。
㈥大寅一號、富祥八號案　
⒈公訴意旨認被告丙○○涉犯此部分罪嫌，無非係以被告丙○○之供
  述、證人即同案被告乙○○、Ａ１之證述、證人Ｂ１、廖○緯、甲、
  楊○之證述、100年10月12日檢舉筆錄、100年10月14日張宜祥
  要況報告、情報資料庫情資編號00000000影本、偵防系統CM00
  000000案件表單、偵防系統CM00000000案件表單、北巡局101
  年4月26日宜蘭機字第1010012994號函、北巡局101年5月1日洋
  十六偵字第1013010253號函、新北市政府財政局101年5月31日
  北財金字第1011877982號函、吳明煬案原始憑證黏存單、第七
  海巡隊101年7月23日洋局七偵字第1012111065號函、北巡局10
  1年12月11日北局情字第1010025191號函、北巡局101年12月5
  日宜蘭機字第1010024883號函、宜蘭縣政府101年12月26日府
  財菸字第1010204823號函、吳信祥案原審憑證黏存單、宜蘭查
  緝隊績效獎金領用表等為主要依據。　　
⒉訊據被告丙○○固坦承在前揭北巡局函稿、原始憑證黏存單上署
  押批准發函、轉呈，然否認有何共同利用職務上之機會詐取財
  物及行使公務員登載不實公文書犯行，辯稱：我不知道Ｂ１諮詢
  代號，代號號碼很長，而且人很多，我不會去記；大寅一號、
  富祥八號案，乙○○和我說可能有3艘船走私，需要支援，我當
  時兼任第一巡防區召集人，所以協調十六海巡隊及第七海巡隊
  ，並不知情資為何人提供或檢舉人為何等語。經查：
⑴證人Ａ１於105年2月19日偵查中證稱：（問：丙○○是否知道你只
  是人頭檢舉人？)我不知道，我們只會泡茶聊天等語（見105年
  度偵字第3381號㈠第76頁反面，附於不公開卷)。於原審審理時
  證稱：大寅一號案、富祥八號案我不是提供檢舉情資的人；提
  示之非供述證據卷第Ｃ109至110頁大寅一號和富祥八號案檢舉
  筆錄的Ａ１是我，筆錄是已經製作好直接簽名，沒有詢問等語（
  見原審卷㈥第46、47頁正反面、第48頁、第59頁正反面、第60
  頁、第61頁正反面）。
⑵證人Ｂ１於105年4月19日檢察官偵訊時證稱：（問：本案中有哪
  幾件丙○○知道情資來源是你？）我無法很肯定；我最先認識的
  是辛○○，剛開始我的情資都只會告訴他，不會告訴其他人，辛○○離開後，我就變成跟乙○○講，他如何跟丙○○回報我不知道，
  唯一我能確認的就是進通九號，進通九號這一件丙○○一定知道
  情資來源是我等語（見105年度偵字第9793號㈡第232頁反面，
  附於不公開卷）。於原審審理時證稱：我印象中被告乙○○有跟
  我講3艘的船名，要我打聽他們座落的位置大概在哪裡、大概
  在哪一天；乙○○跟我講船名，叫我幫他問，問這3艘船是怎麼
  樣的作法，大概是何時會做，比如說搶灘、港內等方式；後來
  我跟被告乙○○說確定這3艘船有在做搶灘，在抓到的前1、2天
  跟他說的，之後在第2天就被他們抓到了等語（見原審卷㈥第18
  頁反面至19頁、第22頁反面至23頁、第24頁、第29頁正反面）
  。
⑶證人楊○於原審審理時具結證稱：巡防區召集人丙○○透過勤指系
  統通知的時間與我們巡防艇查獲的時間相當接近，在簽辦行政
  流程的時候巡防艇已經回報說已查獲，所以導致情資認定上有
  兩隊的爭議性等語（見原審卷㈤第126頁反面至127頁、第128頁
  反面至130頁反面）。
⑷證人廖○緯於原審審理時具結證稱：大寅一號及富祥八號案的走
  私情資來源為何我不知道；富祥八號案我於101年12月5日發函
  給縣政府表示有檢舉人，確實是被告乙○○的指示；我沒有看到
  檢舉筆錄；是被告乙○○跟我說有檢舉人，檢舉人本來就是被告
  乙○○自己聯繫的部分，長官叫我發文我就發文等語（見原審卷
  ㈤第138至139頁反面、第144頁反面、第145頁）　
⑸證人乙○○於原審證稱：我是大寅一號、富祥八號案的實際主偵
  人，我幫Ａ１做檢舉筆錄，之後把筆錄交給十六海巡隊，十六海
  巡隊說可以幫我代申請檢舉獎金，申請下來後交給我們發給檢
  舉人，他們不跟檢舉人接觸；（問：你當時有向隊長丙○○報告
  檢舉人是誰嗎？）沒有；大寅一號、富祥八號案破獲後我也沒
  有以口頭報告該案件的真實檢舉人是誰等語（見原審卷㈦第12
  頁反面至第13頁反面）。
⑹綜上，被告丙○○始終否認於查緝之際知悉大寅一號、富祥八號
  案檢舉人身分，而依證人Ａ１、Ｂ１前揭證述，亦難認被告丙○○知
  悉證人Ａ１、Ｂ１實際有無提供情資之內情，又證人乙○○證稱大寅
  一號、富祥八號案檢舉人身分係其主導偵查，其係製作Ａ１檢舉
  筆錄，其當時沒有向被告丙○○報告檢舉人身分等語，依本案事
  證，尚難認被告丙○○於查緝當時知悉或可得而知檢舉人實際為
  何人，在本案具備由Ａ１製作檢舉筆錄之形式外觀下，被告丙○○
  信賴下屬製作之函稿內容，未能細察，而予蓋章用印，嗣進行
  核發檢舉獎金予Ａ１，顯不能認定斯時其主觀上有公訴意旨所指
  知悉證人Ｂ１始為該案實際檢舉人之情，就大寅一號、富祥八號
  案檢舉獎金部分，尚難遽認被告丙○○有公訴意旨所指共同利用
  職務上之機會詐取財物、行使公務員登載不實公文書罪嫌犯行
  ，即屬不能證明被告丙○○犯罪，此部分自應為被告丙○○無罪之
  諭知。　　　　
二、被告丁○○部分　　
㈠公訴意旨略以：被告丁○○係宜蘭查緝隊前查緝員（任職期間自9
  4年7月至101年3月），於該任職期間，負有查緝海岸走私、防
  制非法入出國及執行海岸地區犯罪偵防等職責，為依法令服務
  於國家所屬機關而具有法定職務權限之公務員。100年4月間某
  日，宜蘭查緝隊同案被告丙○○、乙○○、被告丁○○等人自Ｂ１處得
  知「番仔走私集團」將利用貨車（車牌號碼00-0000號）於林
  口、龜山一帶載運私菸情資，遂由丙○○指示乙○○率員依Ｂ１情資
  前往蒐證並伺機查緝，果於100年4月13日查獲薛清輝、陳威全
  等人利用上揭貨車載運私菸案。後乙○○於不詳之時日，以代號
  「Ａ１」之名義，偽製不實之檢舉人檢舉筆錄及檢舉人真實年籍
  對照表，並刻意將檢舉人檢舉筆錄日期回溯記載為100年4月6
  日後，交由Ａ１於筆錄上簽名（Ａ１）、捺印指紋署押，藉以塑造
  與本案查獲之關聯性，以詐取本案之檢舉獎金。被告丁○○明知
  本案實際上係由Ｂ１提供情資，於查獲前亦未曾製作過任何檢舉
  人檢舉筆錄，竟於100年4月14日擬具不實檢舉人之函稿陳核，
  由丙○○配合於公文函稿上簽發，並以海巡署北巡局100年4月14
  日宜蘭機字第1000005246號函發文桃園縣政府申請「薛清輝（
  龜山倉庫）」案之檢舉獎金而行使之，使桃園縣政府誤認本案
  檢舉人確符「檢舉或查獲違反菸酒管理案件獎勵辦法」規定，
  因而陷於錯誤而代為向財政部國庫署申請檢舉獎金，並以桃園
  縣政府101年9月18日府財金菸字第1010232332號函同意轉發財
  政部國庫署核定之檢舉獎金480萬元，致生損害於桃園縣政府
  及財政部國庫署就檢舉獎金核發之正確性。上開檢舉獎金經海
  巡署北巡局匯款至宜蘭查緝隊獎金專戶辦理獎金發放作業後，
  遂由乙○○親自領用並於101年11月24日連繫Ａ１於本案領據上簽
  名及捺印指紋署押，並由丙○○監發，復由乙○○於原始憑證黏存
  單上用印、丙○○核印後，完成後續獎金核銷作業。乙○○、Ａ１以
  此方式實際詐得檢舉獎金384萬元（扣除稅款96萬元），並供
  二人朋分。因認被告丁○○共同涉犯貪污治罪條例第5條第1項第
  2款之利用職務上之機會詐取財物罪嫌及刑法第216、213條之
  行使公務員登載不實公文書罪嫌等語。
㈡原審公訴檢察官固以107年12月25日補充理由書（見原審卷㈦第2
  8頁）向原審法院表示：被告丁○○犯行部分，應減縮貪污治罪
  條例第5條第3款之「利用職務上之機會，以詐術使人將本人之
  物或第三人之物交付」罪之犯罪事實部分，而僅為就所掌公文
  書予以登載虛偽不實內容之犯罪事實，成立刑法第213條之「
  公務員明知為不實之事項，而登載於職務上所掌之公文書，足
  以生損害於公眾或他人」罪，請就此罪部分予以論罪，本件尚
  有就前開情節變更法條及減縮犯罪事實之必要性，爰再補充理
  由如上等語。然按檢察官代表國家提起公訴，依檢察一體原則
  ，公訴檢察官如發現起訴書認事用法有明顯錯誤，固得本於自
  己確信之法律見解，於論告時變更起訴之法條，或另為其他適
  當之主張。然刑事訴訟之審判，係採彈劾主義，亦即不告不理
  原則，法院對於被告之行為，應受審判之對象（範圍），乃指
  起訴書（或自訴狀）所記載之被告「犯罪事實」（包括起訴效
  力所及之具有同一案件關係之犯罪事實）而言。而起訴係一種
  訴訟上之請求，犯罪已經起訴，產生訴訟繫屬及訴訟關係，法
  院即有審判之權利及義務。是以若起訴書犯罪事實欄內，對此
  項行為已予以記載，即為法院應予審判之對象；倘事實已經起
  訴而未予審判，自有刑事訴訟法第379條第12款規定已受請求
  之事項未予判決之違背法令。至於訴經提起後，檢察官於第一
  審辯論終結前，發見有應不起訴或以不起訴為適當之情形者，
  固得依刑事訴訟法第269條規定，提出撤回書敘述理由以撤回
  起訴；然非依該規定撤回起訴者，法院仍應依法審判，不得僅
  就公訴檢察官所陳述或主張之事實為裁判，而置原起訴事實於
  不顧（最高法院101年度台上字第2759號判決意旨參照）。又
  檢察官代表國家提起公訴，依檢察一體原則，到庭實行公訴之
  檢察官如發現起訴書認事用法有錯誤，固得本於自己確信之法
  律見解，於論告時變更起訴之法條，或另為其他適當之主張，
  然其於法院調查或審理時所為之論告或主張，究屬訴之追加、
  撤回或變更範疇，抑或僅係起訴效力所及之他部事實之擴張或
  起訴事實之一部減縮，自應究明各該請求之性質而異其處理方
  式（最高法院103年度台上字第4224號判決意旨參照）。檢察
  官於第一審辯論終結前，發見有應不起訴或以不起訴為適當之
  情形者，得撤回起訴。而撤回起訴，應提出撤回書敍述理由，
  刑事訴訟法第269條定有明文。檢察官不得於準備程序或審判
  期日以言詞為減縮起訴犯罪事實之請求代替撤回起訴，否則，
  其減縮之請求不生效力。法院如就此檢察官不合法之縮減聲明
  予以判決，即有已受請求之事項未予判決之違法（最高法院99
  年度台上字第7859號判決參照）。準此，原審公訴檢察官雖於
  補充理由書陳稱變更法條及減縮犯罪事實，然揆諸前開說明，
  本案起訴書犯罪事實欄內既已對被告丁○○被訴共同利用職務上
  之機會詐取財物之犯罪行為予以記載，起訴書證據及所犯法條
  欄亦記載：「核被告丁○○...所為，係犯貪污治罪條例第5條第
  1項第2款之利用職務上之機會詐取財物罪嫌及刑法第216、213
  條之行使公務員登載不實公文書（海巡署北巡局100年4月14日
  宜蘭機字第1000005246號函）罪嫌。又被告乙○○、Ａ１、丁○○、
  丙○○就上開利用職務上之機會詐取財物、行使公務員登載不實
  公文書部分，有犯意聯絡及行為分擔，請論以共同正犯」，是
  起訴書已將被告丁○○被訴共同涉犯貪污治罪條例第5條第1項第
  2款利用職務上之機會詐取財物罪嫌之犯罪事實明確記載，即
  屬法院應予審判之對象，檢察官所為上開「更正減縮事實」之
  表示顯然不生效力，法院仍應就起訴書所載之犯罪事實予以審
  判，合先敘明。　
㈢公訴意旨認被告丁○○涉犯此罪嫌，無非係以被告丁○○之供述、
  證人即同案被告乙○○、Ａ１、丙○○之證述、證人Ｂ１、甲之證述、
  100年4月6日檢舉筆錄、100年4月13日及101年1月要況報告影
  本2份、偵防系統CM00000000案件表單、北巡局100年4月14日
  宜蘭機字第1000005246號函、桃園縣政府101年9月18日府財金
  菸字第1010232332號函、北巡局薛清輝案原始憑證黏存單、宜
  蘭查緝隊績效獎金領用表、Ａ１及乙○○使用之行動電話雙向通聯
  資料等為主要依據。　
㈣訊據被告丁○○固坦承有參與龜山倉庫案查緝，證人Ｂ１於4月11日
  中午有向其說林口交流道附近的倉庫有私菸，係由其擬具100
  年4月14日北巡局函稿並陳核，然否認有何共同利用職務上之
  機會詐取財物及行使公務員登載不實公文書犯行，辯稱：實際
  承辦人是乙○○，100年4月14日我剛好在隊上沒事，乙○○就請我
  幫忙擬稿，並告知本案為Ａ１檢舉，海巡署的諮詢人員都是單線
  領導，彼此都不過問情資來源或線民身分，避免消息走漏，危
  及線民安全，故我相信乙○○說的，我也沒有實質確認的義務，
  且Ａ１也自承有參與龜山倉庫案的跟車找倉庫行動，Ａ１客觀上亦
  有提供情資的能力，所以我主觀上認為龜山倉庫案是Ａ１檢舉，
  況Ａ１也證稱不知道我是否知道Ａ１是掛名檢舉人等語。經查：
⑴證人Ａ１於原審證稱：（龜山倉庫案)檢舉筆錄是已經製作好直接
  簽名，沒有詢問等語（見原審卷㈥第47頁）。
⑵證人Ｂ１於原審具結證稱：我有參與龜山倉庫案的查緝過程，被
  告乙○○打電話給我，請我幫忙他去交流道那邊跟車，被告乙○○
  有跟我講那台貨車的車牌號碼，我發現車後就通知他們，他們
  才再跟上去，我除了跟車以外，沒有提供其他情資；我不清楚
  被告乙○○如何鎖定跟車的對象，也不清楚薛清輝倉庫案走私情
  資實際上是何人提供；我沒有擔任本件的檢舉人；Ａ１在另外一
  個交流道跟車；我在薛清輝案查緝前，我完全不知道該案的情
  資，我不知道該案的情資來自於何人等語（見原審卷㈥第17頁
  反面至18頁、第23頁正反面）。
⑶證人乙○○於原審證稱：龜山倉庫案是我發動做偵查，我把案件
  交給丁○○做案件聯絡人，要況報告表各單位核分配比是我和協
  辦單位討論，由我決定，丁○○照我的意思寫，我沒有跟丙○○報
  告為何要如此核分配比；北巡局函稿是我指示丁○○擬稿；（問
  ：丁○○在寫這份函稿前，是否有問你檢舉人要列何人？)這份
  函稿第三點是我請丁○○加上的；（問：你有無說明要加第三點
  的原因及理由？)就是Ａ１檢舉的；我們為了準備，可能要聲請
  搜索票，所以這件我有做檢舉筆錄；薛清輝龜山倉庫案有製作
  Ａ１檢舉人筆錄，是我製作的等語（見原審卷㈦第9頁反面至第11
  頁反面、第13頁反面）。　
⑷綜上，被告丁○○固坦承其參與由被告乙○○主導發動之龜山倉庫
  案查緝時，有由證人Ｂ１向其表示林口交流道附近的倉庫有私菸
  ，然證人Ｂ１於原審證稱其係經被告乙○○告知貨車車牌號碼後，
  協助參與跟車，不清楚被告乙○○如何鎖定跟車的對象等情，證
  人乙○○亦證稱龜山倉庫案係其主導偵查，其係製作Ａ１檢舉筆錄
  ，並指示丁○○在北巡局函稿上記載Ａ１檢舉等語，在本案具備由
  Ａ１製作檢舉筆錄之形式外觀且由被告乙○○發動本案偵查之情形
  下，被告丁○○信賴其主導偵查之主管所述，誤以為除證人Ｂ１提
  供情資外，最早係由Ａ１提供檢舉情資，而依主管指示製作函稿
  ，即非無據，依本案事證，尚難認其主觀上有與被告乙○○共同
  登載不實、利用職務上機會詐欺取財之犯意聯絡，即屬不能證
  明被告丁○○犯罪，自應為被告丁○○無罪之諭知。
三、撤銷改判之理由（即原判決關於被告丁○○部分及關於被告丙○○財勝發號案、南海六六號案有罪部分)
　　依檢察官所舉各項證據方法，尚不足以使本院達到確信被告
    丁○○就龜山倉庫案、被告丙○○就財勝發號案、南海六六號案
    有公訴意旨所指共同利用職務上之機會詐取財物罪嫌及行使
    公務員登載不實公文書犯行，在訴訟上之證明，尚未達於通
    常一般之人均不致有所懷疑，而得確信其為真實之程度，已
    如前述，上揭部分之犯罪即均屬不能證明。原審法院遽為被
    告丁○○有罪（共同犯行使公務員登載不實文書罪）、被告丙○○此部分有罪之判決，尚有未合。被告丁○○、丙○○提起上訴
    否認上開犯罪，為有理由，自應由本院撤銷原審判決關於被
    告丁○○部分及關於被告丙○○有罪部分，並為被告丁○○無罪、
    被告丙○○被訴財勝發號案及南海六六號案共同利用職務機會
    詐取財物罪及行使公務員登載不實文書罪部分無罪之諭知，
    用期適法。　　　　　
四、上訴駁回之理由（原判決關於被告丙○○無罪部分，即被告丙○○被訴龜山倉庫案，大寅一號、富祥八號案部分）
㈠檢察官上訴意旨略以：被告丙○○身為宜蘭機動查緝隊隊長，所
  屬查緝隊員就其承辦案件皆會向被告丙○○詳細報告，且相關要
  況報告、預警報告、查獲後之表單資料庫等資料也明確記載是
  證人Ｂ１提供諮詢情資，被告丙○○依法必須審閱要況報告、預警
  報告、表單資料庫，顯明知該等案件有無檢舉人，以及檢舉人
  身分等情況；又被告丙○○基於上開公務人員職責，僅需為輕微
  之行政負擔，即可確認真正檢舉人之身分及申請檢舉獎金之人
  別是否正確等節，不至逾越其職務上所容認之負擔限度，亦即
  被告對於申請檢舉獎金所生錯誤之一定結果之發生，法律上有
  依職權加以防止之義務，自屬負有保證人地位，竟未落實相關
  法規予以從實審核、能予以防止而便宜行事不予防止，進而放
  任所屬查緝隊員簽辦之申請檢舉獎金案件內容虛偽不實，足以
  使各該審查之承辦人產生具體想像之錯誤，猶本於縱然使各該
  審查之承辦人陷於錯誤而交付檢舉獎金之金額，亦在所不惜之
  不確定故意，即應以貪污治罪條例之共同犯利用職務機會詐取
  財物罪非難。本案所涉檢舉獎金之發放，依規定需上下分工，
  就是一種分層負責，甚至是分層制衡，各人均應負實質審查之
  責無訛。同案被告Ａ１確實不是提出真實檢舉情資之人，此部分
  事實不僅有同案被告Ａ１坦承在卷，同案被告己○○、辛○○亦坦承不
  諱，證人Ｂ１、甲等亦均將相關過程及依據說明綦詳，並將相關
  文獻資料一一展現，所以可知渠等所寫的檢舉筆錄、申請檢舉獎
  金公函等，明顯都是與客觀真相事實不合，並使人產生具體想像
  的錯誤，以上均是屬於渠等同案被告及證人親身經歷、親聞親見
  ，能夠知悉並體驗到之事實真相。對主官而言，其只要為小小
  的負擔，可能詢問一句或調簡單書面，就可對整個國家利益及款
  項支付的正確性產生重大利益，所以主官就必須有實質審查義務
  ，此亦有海巡署於本案偵查中直到審判中所給予的回覆在卷可
  稽，如此方能本於公務倫理，也符合目前公務員服公務之規範。
  被告丙○○本身確實會經手審查流程，此由同案被告沈大祥之供述
  可知，被告丙○○確認了偵防系統註記之情資來源，才能夠繼續呈
  送到北巡局及海巡署情報處。同案被告辛○○、己○○所供述之內
  容也相同。證人廖○緯也證述相同過程，甚至指明被告丙○○指
  示伊製作公函，向宜蘭縣政府申請補發檢舉獎金的過程。證人甲
  亦證稱同樣之内容，甚至更為明確，證稱被告丙○○知悉Ａ１為人
  頭檢舉人等語。既被告丙○○會見到檢舉人，其當然是知悉實情
  的，此有同案被告己○○及證人陳○銓、Ｂ１之證述在卷足憑。又
  要況報告需要經過被告丙○○批示，績效獎金領用表，亦要經過被
  告丙○○核准批示，原始憑證聯存單，也要經過被告丙○○核銷，
  以此等狀況，被告丙○○有關其毫不知情之答辯，顯不足採信。在
  登載公文時、在核銷陳報時，一直到檢舉筆錄製作時，都是每個
  關卡之承辦人主官或主管負有查明究竟本案真正提供情資人為
  何，如是不是可能為證人Ｂ１，而非同案被告Ａ１等。此事是被告
  等必須盡到之法定義務，且無任何法規限制。至其他提供情資
  ，縱然不是諮詢，也不能記載在表單或要況報告上，甚至應該詳
  細具體明確記載，才符合海巡署之規範。況同案被告Ａ１、辛○○
  、己○○等人沒有虛構事實誣陷被告之動機。同案被告Ａ１、辛○○
  、己○○3人，也必須負擔刑責，更必須外抗海巡單位查緝機關所
  施加之無形壓力。故同案被告Ａ１的說明渠等也是真實參與之人，
  渠證述具有高度可信性。本案最重要環節在於證人甲、同案被
  告辛○○、己○○等人都是公務員，證人甲已就其雖然部分是外圍
  份子、部分是承辦人，在兩邊觀察之下，所形成的操作上不符合
  法感之感受，做出明確說明，此亦是為何要請法院要求海巡署
  做出明確之法律要件吻合與否之函覆。況就法院函覆所引用之
  內容，有足夠實質正當性，也都呈現出明確依據、過程及文獻
  資料，符合憲法第8條實質正當法律程序及憲法23條法律明確性原
  則。從而，上開證人之證述都具有證據能力，予以採為斷罪之依
  據，並不會侵害被告丙○○之憲法防禦權。被告丙○○既有蓋印審
  查申請檢舉獎金函稿及原始憑證黏存單、監發檢舉獎金之事實
  ，即難謂被告丙○○毫不知情。原審判決未審酌案情全貌，而就
  被告丙○○所涉龜山倉庫案、大寅1號案、富祥8號案等部分予以
  無罪，已與認定被告丙○○於財勝發號、南海66號部份有罪之標
  準有所齟齬。因被告丙○○於案發時身為宜蘭查緝隊之隊長，指
  揮領導全隊之私菸查緝行動，也對於隊上僅有的2名情資來源即Ａ１
  、Ｂ１知之甚詳並常討論案情，甚至曾與Ｂ１共同前往查緝現場，
  自理應知悉各次查緝案件之實際檢舉人及情資來源為何，其應能
  輕易判斷原本實際情資來源者與事後領取獎金者二者不相符之可疑
  之處，竟於事前毫不過問部屬對於各次查緝行動之情資來源及可
  信度，消極辯稱其只管最後有無破獲案件云云，事後又僅完全
  聽信部屬沈大祥片面提出之檢舉人而未盡查證之責，實有違一般
  司法調查單位主管應有之職責及工作方式，況被告丙○○尚身為
  督促發放檢舉獎金程序之人員，且於審核程序中核章，依法令有
  切實督導發放檢舉獎金之責，故其一再辯稱不知實際檢舉人為何
  云云，衡與常情、常理、常規不符，要屬事後卸責之詞，不足採
  信。且對照依前段所引書證，可認被告丙○○於批示申請檢舉獎
  金函稿、監發檢舉獎金、署押原始憑證黏存單轉呈時，已明知
  本案係證人Ｂ１檢舉，卻仍同意為同案被告Ａ１申請檢舉獎金、將
  檢舉獎金發給同案被告Ａ１且核銷，則被告對於龜山倉庫案、大
  寅1號案、富祥8號案等部分，亦有如起訴書犯罪事實欄所載之
  犯行，事證明確，堪予認定。爰依法上訴等語。
㈡按證據之取捨及證據證明力如何，均屬事實審法院得自由裁量
  、判斷之職權，苟其此項裁量、判斷，並不悖乎通常一般之人
  日常生活經驗之定則或論理法則，且於判決內論敘其何以作此
  判斷之心證理由者，即不得任意指摘其為違法（最高法院91年
  度台上字第2395號判決意旨參照）。
⒈卷附龜山倉庫案、大寅一號、富祥八號案相關報告、表單資料
  庫縱有登載諮詢貢獻，亦係以諮詢代號稱之，本意即係對內亦
  盡量保守諮詢身分，自難認被告丙○○僅自上開報告、表單，即
  可直接知悉上開案件實際為何人檢舉；又Ａ１在龜山倉庫案、大
  寅一號及富祥八號案形式外觀上均有製作檢舉筆錄，為查明Ａ１
  、Ｂ１在龜山倉庫案、大寅一號及富祥八號案實際上提供情資之
  情形，耗費大量偵查及審理資源，顯非上訴意旨所稱僅需為輕
  微之行政負擔，即可確認真正檢舉人之身分，審諸刑法第213
  條之公務員登載不實文書罪係作為犯，必該公務員明知為不實
  之事項並積極登載於其職務上所掌之公文書，即以積極作為方
  式實行犯罪，始得成立，立法意旨上本已有意限縮適用範圍，
  以免公務員動輒得咎，並耗費大量時間在每份公文之實質審查
  上，而癱瘓公務運作，被告丙○○客觀所為，無非在龜山倉庫案
  、大寅一號、富祥八號案相關北巡局函稿上用印，在其主觀犯
  意之認定上，自宜審慎，上訴意旨雖主張被告丙○○主觀上具有
  縱然使各該審查之承辦人陷於錯誤而交付檢舉獎金之金額，亦
  在所不惜之不確定故意，然勾稽證人Ａ１證稱其確有製作龜山倉
  庫案、大寅一號及富祥八號案檢舉筆錄、證人Ｂ１證稱伊跟乙○○
  講情資，乙○○如何跟被告丙○○回報伊不知道，而證人乙○○證稱
  查緝時其未向被告丙○○報告龜山倉庫案、大寅一號、富祥八號
  案檢舉人為何人等情，尚難認有何依據足認被告丙○○有何預見
  詐領獎金發生，而其發生並不違背其本意之意。
⒉上訴意旨雖主張應參酌證人辛○○、己○○、陳○銓及廖○緯之證述
  ，及參酌證人甲證稱被告丙○○知悉Ａ１僅係人頭檢舉人等語，然
  查證人辛○○、己○○、陳○銓之證述與龜山倉庫案、大寅一號及
  富祥八號案檢舉獎金個案情節無何關連，證人廖○緯則證稱其
  不知大寅一號及富祥八號案的走私情資來源；是被告乙○○跟伊
  說有檢舉人；長官叫伊發文伊就發文等語（見原審卷㈤第138至
  139頁反面、第144頁反面、第145頁），證人甲於原審審理時
  證稱：（問：你有無聽到任何人或任何資訊而得知Ａ１檢舉人只
  是掛名？）沒有（見原審卷㈡第301頁）；（問：你參與剛才你
  說的林口倉庫案，有任何人跟你說檢舉人是誰？）沒有；我不
  知道富祥八號真正檢舉人是誰（見原審卷六第146頁反面至第1
  47頁），均難憑以為不利被告丙○○之認定。
⒊檢察官所舉證據及卷內資料經逐一調查，仍未能獲被告丙○○就
  被訴龜山倉庫案，大寅一號、富祥八號案犯罪之確切心證，尚
  有合理懷疑存在，原審認依檢察官所舉證據，尚不足以證明被
  告丙○○有此部分公訴意旨所指共同利用職務上之機會詐取財物
  及行使公務員登載不實公文書犯行，並於判決理由內詳予論述
  ，無違經驗法則及論理法則；檢察官執上開理由提起上訴，指
  摘原審判決此部分不當，所舉證據仍不足以證明被告丙○○犯此
  部分犯罪，難認檢察官上訴為有理由，應予駁回。　
據上論斷，應依刑事訴訟法第368條、第369條第1項前段、第364
條、第299條第1項前段，第301條第1項前段、第300條，貪污治
罪條例第2條、第5條第1項第2款、第17條，刑法第11條前段、第
28條、第216條、第213條、第214條、第55條、第37條第2項、第
38條之1第1項前段、第3項，判決如主文。
本案經檢察官鄧巧羚提起公訴，檢察官劉承武提起上訴，檢察官
孫治遠到庭執行公訴。　
中　　華　　民　　國　　110 　年　　11　　月　　11　　日
                  刑事第十八庭  審判長法  官  何俏美
                                      法  官  陳海寧
                                      法  官  葉乃瑋
以上正本證明與原本無異。
被告丁○○、丙○○就無罪部分不得上訴。
如不服本判決，應於收受送達後20日內向本院提出上訴書狀，其
未敘述上訴之理由者並得於提起上訴後20日內向本院補提理由書
（均須按他造當事人之人數附繕本）「切勿逕送上級法院」。
檢察官就本院維持第一審無罪判決部分，提起上訴以刑事妥速審
判法第9條規定為限。
刑事妥速審判法第9條：
除前條情形外，第二審法院維持第一審所為無罪判決，提起上訴
之理由，以下列事項為限：
一、判決所適用之法令牴觸憲法。
二、判決違背司法院解釋。
三、判決違背判例。
刑事訴訟法第 377 條至第 379 條、第 393 條第 1 款之規定，
於前項案件之審理，不適用之。
                                      書記官  程欣怡
中　　華　　民　　國　　110 　年　　11　　月　　11　　日
附錄：本案論罪科刑法條全文
貪污治罪條例第5條
有下列行為之一者，處七年以上有期徒刑，得併科新臺幣六千萬
元以下罰金：
一、意圖得利，擅提或截留公款或違背法令收募稅捐或公債者。
二、利用職務上之機會，以詐術使人將本人之物或第三人之物交
    付者。
三、對於職務上之行為，要求、期約或收受賄賂或其他不正利益
    者。
前項第一款及第二款之未遂犯罰之。
中華民國刑法第216條
行使第二百一十條至第二百一十五條之文書者，依偽造、變造文
書或登載不實事項或使登載不實事項之規定處斷。
中華民國刑法第213條
公務員明知為不實之事項，而登載於職務上所掌之公文書，足以
生損害於公眾或他人者，處一年以上七年以下有期徒刑。
中華民國刑法第214條
明知為不實之事項，而使公務員登載於職務上所掌之公文書，足
以生損害於公眾或他人者，處三年以下有期徒刑、拘役或一萬五
千元以下罰金。
附表　　
編號 犯罪事實     主  文 備註 一 事實欄一㈠財勝發號案 乙○○公務員共同犯利用職務機會詐取財物罪，處有期徒刑柒年參月，褫奪公權貳年。犯罪所得新臺幣陸萬伍仟柒佰陸拾元沒收，於全部或一部不能沒收時，追徵其價額。 起訴書犯罪事實欄一㈠ 二 事實欄一㈡南海六六號案 乙○○公務員共同犯利用職務機會詐取財物罪，處有期徒刑柒年肆月，褫奪公權貳年。犯罪所得新臺幣玖萬參仟陸佰元沒收，於全部或一部不能沒收時，追徵其價額。 起訴書犯罪事實欄一㈡ 三 事實欄一㈢金峰號案 乙○○公務員共同犯利用職務機會詐取財物罪，處有期徒刑柒年玖月，褫奪公權參年。犯罪所得新臺幣貳拾捌萬伍仟參佰陸拾元沒收，於全部或一部不能沒收時，追徵其價額。 起訴書犯罪事實欄一㈢ 四 事實欄一㈣龜山倉庫案 乙○○公務員共同犯利用職務機會詐取財物罪，處有期徒刑玖年，褫奪公權伍年。犯罪所得新臺幣參佰參拾肆萬元沒收，於全部或一部不能沒收時，追徵其價額。 起訴書犯罪事實欄一㈣ 五 事實欄一㈤大寅一號案、富祥八號案 乙○○公務員共同犯利用職務機會詐取財物罪，處有期徒刑柒年捌月，褫奪公權參年。犯罪所得新臺幣參拾貳萬貳仟伍佰陸拾柒元沒收，於全部或一部不能沒收時，追徵其價額。 起訴書犯罪事實欄一㈤㈥ 六 事實欄一㈥聯勝發號案 乙○○公務員共同犯利用職務機會詐取財物罪，處有期徒刑捌年陸月，褫奪公權肆年。犯罪所得新臺幣壹佰捌拾萬元沒收，於全部或一部不能沒收時，追徵其價額。 起訴書犯罪事實欄一㈦ 七 事實欄一㈦豐瀧號案 乙○○公務員共同犯利用職務機會詐取財物罪，處有期徒刑捌年，褫奪公權參年。犯罪所得新臺幣壹佰零陸萬貳仟捌佰肆拾元沒收，於全部或一部不能沒收時，追徵其價額。 起訴書犯罪事實欄一㈧